---
title: "population structure"
author: "Edith"
date: "2025-10-21"
output: html_document
---
Packages
```{r setup, include=FALSE}
knitr::opts_chunk$set(echo = TRUE)
library(dplyr)
library(ggplot2)
library(vegan)
library(patchwork)
library(tidyr)
library(scales)
library(FSA)
install.packages(c("rcompanion"))
library(rcompanion)
```

DATA
```{r}
setwd("C:/Users/edith clemente arena/Desktop/EPIFITAS -GRADIENTE/treeline-epiphytes/treeline-epiphytes")
data <- read.csv("estrucPOB.csv", header = TRUE, sep = ";", stringsAsFactors = FALSE)
str(data)      # Estructura de la base de datos
head(data)
```

Data population Structure - parameters
```{r}
data$n_shoots_leaf <- as.numeric(data$n_shoots_leaf)## numerico
str(data$n_shoots_leaf)
POBSTRU <- data %>% ###TABLA DE DATOS POBLACIONALES
  select(elevation,subplot, forof,morphospe, family, life_stage, l_leaf_stem, n_shoots_leaf, reprod_stage, herbi)
head(POBSTRU)
POBSTRU$log_l_leaf_stem <- log10(POBSTRU$l_leaf_stem)##logaritmizar
summary(POBSTRU$log_l_leaf_stem)
```

Abundant species(Most Abundant Species and Most Abundant Species Present at All Elevations)
```{r}
#1. Especies más abundantes en general
species_abundance <- POBSTRU %>%
  group_by(morphospe) %>%
  summarise(abundancia = n()) %>%
  arrange(desc(abundancia))

#2. Especies más abundantes presentes en todas las elevaciones 
num_elevaciones <- length(unique(POBSTRU$elevation))
species_all_elev <- POBSTRU %>%
  group_by(morphospe) %>%
  summarise(
    n_elev = n_distinct(elevation),
    abundancia_total = n()
  ) %>%
  filter(n_elev == num_elevaciones) %>%
  arrange(desc(abundancia_total))

##Limpieza de caracteres (problema UTF-8)
# 1️⃣ Forzar a que todo sea texto plano
species_abundance$morphospe <- as.character(species_abundance$morphospe)
species_all_elev$morphospe  <- as.character(species_all_elev$morphospe)

# 2️⃣ Detectar y limpiar caracteres no válidos, incluidos <a0> o similares
species_abundance$morphospe <- iconv(species_abundance$morphospe,
                                     from = "latin1", to = "UTF-8", sub = "")
species_all_elev$morphospe  <- iconv(species_all_elev$morphospe,
                                     from = "latin1", to = "UTF-8", sub = "")
# 3️⃣ Eliminar caracteres invisibles y espacios extraños (incluye <a0>)
species_abundance$morphospe <- gsub("[[:cntrl:]]|\\s+", " ", species_abundance$morphospe)
species_abundance$morphospe <- trimws(species_abundance$morphospe)
species_all_elev$morphospe <- gsub("[[:cntrl:]]|\\s+", " ", species_all_elev$morphospe)
species_all_elev$morphospe <- trimws(species_all_elev$morphospe)

# 4️⃣ Verificar si el problema persiste
grep("Fernandezia", species_abundance$morphospe, value = TRUE)
g1 <- species_abundance %>%
  slice_max(abundancia, n = 10) %>%
  ggplot(aes(x = reorder(morphospe, abundancia), y = abundancia)) +
  geom_bar(stat = "identity", fill = "forestgreen") +
  coord_flip() +
  theme_bw() +
  labs(
    title = "Most abundant species",
    x = "Specie",
    y = "Abundance"
  )
g1
g2 <- ggplot(species_all_elev, 
             aes(x = reorder(morphospe, abundancia_total), 
                 y = abundancia_total)) +
  geom_col(fill = "#74C476") +  # verde
  coord_flip() +
  labs(
    title = "Species present at all elevations",
    x = "Specie",
    y = "Abundance"
  ) +
  theme_minimal(base_size = 12)

g2
# Combinar ambos gráficos con un título general
(g1 + g2) +
  plot_annotation(
    title = "Comparison of species abundance",
    subtitle = "Left: most abundant species overall | Right: species present at all elevations"
  )

```
For each abundant species
```{r}
###da la escala a cada variable
ggplot(num_summary_species,
       aes(x = elevation, y = mean, color = morphospe, group = morphospe)) +
  geom_line(size = 1) +
  geom_point(size = 2) +
  geom_errorbar(aes(ymin = mean - sd, ymax = mean + sd), width = 0.1) +
  facet_wrap(~ morphospe + variable, scales = "free_y", ncol = 2) +
  theme_bw() +
  labs(
    title = "Quantitative variables per species along the altitudinal gradient",
    x = "Elevation (m.a.s.l.)",
    y = "Mean ± Standard deviation",
    color = "Specie"
  ) +
  theme(
    strip.text = element_text(face = "bold", size = 9),
    legend.position = "bottom"
  )
#####separa las especies por cada una de las dos variables 
library(patchwork)
g1 <- ggplot(filter(num_summary_species, variable == "l_leaf_stem"),
             aes(x = elevation, y = mean, color = morphospe, group = morphospe)) +
  geom_line(size = 1) +
  geom_point(size = 2) +
  geom_errorbar(aes(ymin = mean - sd, ymax = mean + sd), width = 0.1) +
  facet_wrap(~ morphospe, scales = "free_y") +
  theme_bw() +
  labs(x = "Elevation (m.a.s.l.)", y = "Mean ± SD", title = "l_leaf_stem")
g2 <- ggplot(filter(num_summary_species, variable == "n_shoots_leaf"),
             aes(x = elevation, y = mean, color = morphospe, group = morphospe)) +
  geom_line(size = 1) +
  geom_point(size = 2) +
  geom_errorbar(aes(ymin = mean - sd, ymax = mean + sd), width = 0.1) +
  facet_wrap(~ morphospe, scales = "free_y") +
  theme_bw() +
  labs(x = "Elevation (m.a.s.l.)", y = "Mean ± SD", title = "n_shoots_leaf")
# Unir ambos gráficos en una fila
g1 + g2

```

Apply log to the quantitative variables
```{r}
###Aplicar la escala logarítmica a toda la base
POBSTRU <- POBSTRU %>%
  mutate(
    log_l_leaf_stem = log10(l_leaf_stem + 1),
    log_n_shoots_leaf = log10(n_shoots_leaf + 1)
  )
#Calcular medias ± desviación estándar por plot (o elevación)
summary_plot <- POBSTRU %>%
  group_by(elevation) %>%
  summarise(
    mean_log_l_leaf_stem = mean(log_l_leaf_stem, na.rm = TRUE),
    sd_log_l_leaf_stem = sd(log_l_leaf_stem, na.rm = TRUE),
    mean_log_n_shoots_leaf = mean(log_n_shoots_leaf, na.rm = TRUE),
    sd_log_n_shoots_leaf = sd(log_n_shoots_leaf, na.rm = TRUE)
  )
#Pasar a formato largo para graficar fácilmente
library(tidyr)
summary_long_plot <- summary_plot %>%
  pivot_longer(
    cols = starts_with("mean_"),
    names_to = "variable",
    values_to = "mean"
  ) %>%
  mutate(
    sd = ifelse(variable == "mean_log_l_leaf_stem", sd_log_l_leaf_stem, sd_log_n_shoots_leaf),
    variable = recode(variable,
                      "mean_log_l_leaf_stem" = "log(l_leaf_stem)",
                      "mean_log_n_shoots_leaf" = "log(n_shoots_leaf)")
  )
#Graficar las variables a nivel de plot/elevación
library(ggplot2)
ggplot(summary_long_plot, aes(x = elevation, y = mean, color = variable, group = variable)) +
  geom_line(size = 1) +
  geom_point(size = 2) +
  geom_errorbar(aes(ymin = mean - sd, ymax = mean + sd), width = 0.1) +
  facet_wrap(~ variable, scales = "free_y") +
  theme_bw() +
  labs(
    title = "Log-transformed variables along the altitudinal gradient",
    x = "Elevation (m.a.s.l.)",
    y = "Mean (logarithmic scale)"
  ) +
  theme(legend.position = "none")

```


Graph of all population structure variables for all species combined

```{r}
vars_num <- c("l_leaf_stem", "n_shoots_leaf")

summary_long_plot <- data %>%
  group_by(elevation) %>%
  summarise(across(all_of(vars_num),
                   list(mean = ~mean(.x, na.rm = TRUE),
                        sd = ~sd(.x, na.rm = TRUE)),
                   .names = "{.col}_{.fn}")) %>%
  pivot_longer(cols = -elevation,
               names_to = c("variable", ".value"),
               names_pattern = "(.*)_(mean|sd)")

# Nombres nuevos para los paneles numéricos
facet_names_num <- c(
  "l_leaf_stem" = "Leaf–stem length",
  "n_shoots_leaf" = "number of leaf/stem"
)

g_num <- ggplot(summary_long_plot, aes(x = elevation, y = mean, color = variable, group = variable)) +
  geom_line(size = 0.8) +
  geom_point(size = 1.8) +
  geom_errorbar(aes(ymin = mean - sd, ymax = mean + sd), width = 0.08) +
  facet_wrap(~ variable, scales = "free_y", labeller = labeller(variable = facet_names_num)) +
  theme_bw(base_size = 8) +
  labs(x = "Elevation (m.a.s.l.)",
       y = "Mean (logarithmic scale)") +
  theme(
    legend.position = "none",
    strip.text = element_text(face = "bold", size = 12)
  )
# 2. HERBIVORÍA
herbi_summary <- data %>%
  group_by(elevation, herbi) %>%
  summarise(count = n(), .groups = "drop_last") %>%
  mutate(prop = count / sum(count),
         panel = "Herbivory")   # Nombre final del panel

g_herbi <- ggplot(herbi_summary, aes(x = factor(elevation), y = prop, fill = factor(herbi))) +
  geom_bar(stat = "identity", position = "fill") +
  theme_bw(base_size = 8) +
  labs(x = "Elevation (m.a.s.l.)",
       y = "Proportion",
       fill = "Herbivory") +
  scale_y_continuous(labels = percent) +
  facet_wrap(~ panel, nrow = 1) +
  theme(
    strip.background = element_rect(fill = "grey85"),
    strip.text = element_text(face = "bold", size = 12),
    legend.text = element_text(size = 9),
    legend.title = element_text(size = 10)
  )
# 3. VARIABLES CATEGÓRICAS
vars_cat <- c("life_stage", "reprod_stage")

cat_summary <- data %>%
  pivot_longer(cols = all_of(vars_cat), names_to = "variable", values_to = "category") %>%
  group_by(elevation, variable, category) %>%
  summarise(count = n(), .groups = "drop_last") %>%
  mutate(prop = count / sum(count))

# Nombres finales para paneles categóricos
facet_names_cat <- c(
  "life_stage" = "Ontogeny",
  "reprod_stage" = "Fenology"
)

g_cat <- ggplot(cat_summary, aes(x = factor(elevation), y = prop, fill = category)) +
  geom_bar(stat = "identity", position = "fill") +
  theme_bw(base_size = 8) +
  labs(x = "Elevation (m.a.s.l.)",
       y = "Proportion",
       fill = "Category") +
  scale_y_continuous(labels = percent) +
  facet_wrap(~ variable, nrow = 1, labeller = labeller(variable = facet_names_cat)) +
  theme(
    strip.background = element_rect(fill = "grey85"),
    strip.text = element_text(face = "bold", size = 12),
    legend.text = element_text(size = 9),
    legend.title = element_text(size = 10)
  )

# 4. COMBINACIÓN FINAL DE LOS 3 GRÁFICOS
final_plot <- g_num + g_herbi + g_cat +
  plot_layout(nrow = 1, widths = c(1, 0.5, 1)) +
  plot_annotation(
    title = "Structural variables of vascular epiphyte populations along the treeline",
    theme = theme(
      plot.title = element_text(hjust = 0.5, face = "bold", size = 12)
    )
  )

final_plot
```

View the distribution of the variables to determine whether it is better to use transformed data or not

```{r}
#PARA l_leaf_steam
# 1. Mira la distribución de tus datos
hist(POBSTRU$l_leaf_stem)
hist(log(POBSTRU$l_leaf_stem))
# 2. Prueba la normalidad
shapiro.test(POBSTRU$l_leaf_stem)
shapiro.test(log(POBSTRU$l_leaf_stem))
#PARA n_shoots_leaf
# 1. Mira la distribución de tus datos
hist(POBSTRU$n_shoots_leaf)
hist(log(POBSTRU$n_shoots_leaf))
# 2. Prueba la normalidad
shapiro.test(POBSTRU$n_shoots_leaf)
shapiro.test(log(POBSTRU$n_shoots_leaf))

```

Graphic by specie Hymenophyllum sp1
```{r}
# 1️⃣ Filtrar solo la especie Hymenophyllum sp1
hymeno_pobstru <- POBSTRU %>%
  filter(morphospe == "Hymenophyllum sp1")
# 2️⃣ Transformar las variables numéricas a logaritmo
hymeno_log <- hymeno_pobstru %>%
  mutate(
    log_l_leaf_stem = log(l_leaf_stem + 1),
    log_n_shoots_leaf = log(n_shoots_leaf + 1)
  )
# 3️⃣ Calcular media y desviación estándar por elevación
hymeno_summary <- hymeno_log %>%
  group_by(elevation) %>%
  summarise(
    mean_l = mean(log_l_leaf_stem, na.rm = TRUE),
    sd_l = sd(log_l_leaf_stem, na.rm = TRUE),
    mean_n = mean(log_n_shoots_leaf, na.rm = TRUE),
    sd_n = sd(log_n_shoots_leaf, na.rm = TRUE)
  )
# 4️⃣ Pasar a formato largo para graficar ambas variables en facetas
hymeno_long <- hymeno_summary %>%
  pivot_longer(
    cols = starts_with("mean_"),
    names_to = "variable",
    values_to = "mean"
  ) %>%
  mutate(
    sd = ifelse(variable == "mean_l", sd_l, sd_n),
    variable = recode(variable,
                      "mean_l" = "log(l_leaf_stem)",
                      "mean_n" = "log(n_shoots_leaf)")
  )
# 5️⃣ Graficar
##variable numericas
g_numh1 <- ggplot(hymeno_long, aes(x = elevation, y = mean, color = variable, group = variable)) +
  geom_line(size = 0.8) +
  geom_point(size = 1.8) +
  geom_errorbar(aes(ymin = mean - sd, ymax = mean + sd), width = 0.08) +
  facet_wrap(~ variable, scales = "free_y") +
  theme_bw((base_size = 8)) +
  labs(
    title = expression(paste(, italic("a) Hymenophyllum sp1"),)),
    x = "Elevation (m.a.s.l.)",
    y = "Mean (Logarithmic scale)"
  ) +
  theme(
    legend.position = "none",
    plot.title = element_text(hjust = 0.5, size = 9, face = "bold"),
    strip.text = element_text(size = 7),  # 👈 texto de los paneles (facet_wrap)
    axis.title = element_text(size = 8),
    axis.text = element_text(size = 7)
  )

#Herbivoria
hymeno_herbi_summary <- hymeno_pobstru %>%
  group_by(elevation, herbi) %>%
  summarise(count = n(), .groups = "drop_last") %>%
  mutate(prop = count / sum(count))
library(scales)
g_herbih1 <- ggplot(hymeno_herbi_summary, aes(x = factor(elevation), y = prop, fill = factor(herbi))) +
  geom_bar(stat = "identity", position = "fill") +
  theme_bw(base_size = 8) +  # 👈 mismo tamaño de texto que los otros
  labs(
    x = "Elevation (m.a.s.l.)",
    y = "Proportion",
    fill = "Herbivory"
  ) +
  scale_y_continuous(labels = percent) +
  facet_wrap(~ "Herbivory", nrow = 1) +
 theme(
    strip.background = element_rect(fill = "grey85"),
    strip.text = element_text(face = "bold", size = 7),
    axis.title = element_text(size = 8),
    axis.text = element_text(size = 7),
    legend.title = element_text(size = 8),
    legend.text = element_text(size = 7),
    plot.title = element_text(hjust = 0.5, size = 9, face = "bold"),
    axis.ticks.length = unit(0.15, "cm"),
    panel.spacing = unit(0.3, "lines"),
    legend.key.size = unit(0.3, "cm"))

###variable categoricas 
vars_cat <- c("life_stage", "reprod_stage")
cat_summary <- hymeno_pobstru %>%
  pivot_longer(cols = all_of(vars_cat), names_to = "variable", values_to = "category") %>%
  group_by(elevation, variable, category) %>%
  summarise(count = n(), .groups = "drop_last") %>%
  mutate(prop = count / sum(count))
g_cath1 <- ggplot(cat_summary, aes(x = factor(elevation), y = prop, fill = category)) +
  geom_bar(stat = "identity", position = "fill") +
  theme_bw(base_size = 8) +  # 👈 igual que en los otros
  labs(
    x = "Elevation (m.a.s.l.)",
    y = "Proportion",
    fill = "Category"
  ) +
  scale_y_continuous(labels = scales::percent) +
  facet_wrap(~ variable, nrow = 1) +
  theme(
    strip.background = element_rect(fill = "grey85"),
    strip.text = element_text(face = "bold", size = 7),
    axis.title = element_text(size = 8),
    axis.text = element_text(size = 7),
    legend.title = element_text(size = 8),
    legend.text = element_text(size = 7),
    plot.title = element_text(hjust = 0.5, size = 9, face = "bold"),
    axis.ticks.length = unit(0.15, "cm"),
    panel.spacing = unit(0.3, "lines"),
    legend.key.size = unit(0.3, "cm")
  )
#Combina los tres gráficos en una sola fila (5 paneles en total)
final_hymesp1 <- g_numh1 + g_herbih1 + g_cath1 +
plot_layout(nrow = 1, widths = c(1,0.5,1)) +
  plot_annotation(
    title = " ",
    theme = theme(plot.title = element_text(hjust = 0.5, face = "bold", size = 14))
  )

final_hymesp1
```
Graphic by specie Elaphoglossum vulcanicum
```{r}
# 1️⃣ Filtrar solo la especie
elapho_pobstru <- POBSTRU %>%
  filter(morphospe == "Elaphoglossum vulcanicum")

# 2️⃣ Transformar variables a logaritmo
elapho_log <- elapho_pobstru %>%
  mutate(
    log_l_leaf_stem = log(l_leaf_stem + 1),
    log_n_shoots_leaf = log(n_shoots_leaf + 1)
  )

# 3️⃣ Calcular media y desviación estándar por elevación
elapho_summary <- elapho_log %>%
  group_by(elevation) %>%
  summarise(
    mean_l = mean(log_l_leaf_stem, na.rm = TRUE),
    sd_l = sd(log_l_leaf_stem, na.rm = TRUE),
    mean_n = mean(log_n_shoots_leaf, na.rm = TRUE),
    sd_n = sd(log_n_shoots_leaf, na.rm = TRUE)
  )

# 4️⃣ Pasar a formato largo
elapho_long <- elapho_summary %>%
  pivot_longer(
    cols = starts_with("mean_"),
    names_to = "variable",
    values_to = "mean"
  ) %>%
  mutate(
    sd = ifelse(variable == "mean_l", sd_l, sd_n),
    variable = recode(variable,
                      "mean_l" = "log(l_leaf_stem)",
                      "mean_n" = "log(n_shoots_leaf)")
  )

# 📊 5️⃣ Gráfico de variables numéricas
g_numelav <- ggplot(elapho_long, aes(x = elevation, y = mean, color = variable, group = variable)) +
  geom_line(size = 1) +
  geom_point(size = 2) +
  geom_errorbar(aes(ymin = mean - sd, ymax = mean + sd), width = 0.1) +
  facet_wrap(~ variable, scales = "free_y") +
  theme_bw(base_size = 8) +
  labs(
    title = expression(paste(" ", italic("a)Elaphoglossum vulcanicum"))),
    x = "Elevation (m.a.s.l.)",
    y = "Mean (log scale)"
  ) +
  theme(
    legend.position = "none",
    plot.title = element_text(hjust = 0.5, size = 10),
    axis.text = element_text(size = 6),
    axis.title = element_text(size = 7),
    strip.text = element_text(size = 7, face = "bold"),
    panel.spacing = unit(0.5, "lines")
  )

# 🌿 6️⃣ Herbivoría
elav_herbi_summary <- elapho_pobstru %>%
  group_by(elevation, herbi) %>%
  summarise(count = n(), .groups = "drop_last") %>%
  mutate(prop = count / sum(count))

g_herbielav <- ggplot(elav_herbi_summary, aes(x = factor(elevation), y = prop, fill = factor(herbi))) +
  geom_bar(stat = "identity", position = "fill") +
  theme_bw(base_size = 8) +
  labs(x = "Elevation (m.a.s.l.)", y = "Proportion", fill = "Herbivory") +
  scale_y_continuous(labels = percent) +
  facet_wrap(~ "Herbivory", nrow = 1) +
  theme(
    strip.background = element_rect(fill = "grey85"),
    strip.text = element_text(face = "bold", size = 7),
    axis.text = element_text(size = 6),
    axis.title = element_text(size = 7),
    legend.title = element_text(size = 7),
    legend.text = element_text(size = 6),
    panel.spacing = unit(0.5, "lines")
  )

# 🌱 7️⃣ Variables categóricas
vars_cat <- c("life_stage", "reprod_stage")
elav_cat_summary <- elapho_pobstru %>%
  pivot_longer(cols = all_of(vars_cat), names_to = "variable", values_to = "category") %>%
  group_by(elevation, variable, category) %>%
  summarise(count = n(), .groups = "drop_last") %>%
  mutate(prop = count / sum(count))

g_catelav <- ggplot(elav_cat_summary, aes(x = factor(elevation), y = prop, fill = category)) +
  geom_bar(stat = "identity", position = "fill") +
  theme_bw(base_size = 8) +
  labs(x = "Elevation (m.a.s.l.)", y = NULL, fill = "Category") +
  scale_y_continuous(labels = percent) +
  facet_wrap(~ variable, nrow = 1) +
  theme(
    strip.background = element_rect(fill = "grey85"),
    strip.text = element_text(face = "bold", size = 7),
    axis.text = element_text(size = 6),
    axis.title = element_text(size = 7),
    legend.title = element_text(size = 7),
    legend.text = element_text(size = 6),
    panel.spacing = unit(0.5, "lines")
  )

# 🧩 8️⃣ Combinar los tres gráficos
final_elavul <- g_numelav + g_herbielav + g_catelav +
  plot_layout(nrow = 1, widths = c(1, 0.5, 1)) +
  plot_annotation(
    title = " ",
    theme = theme(
      plot.title = element_text(hjust = 0.5, face = "bold", size = 12)
    )
  )

final_elavul

```
Graphic by specie Melpomene personata
```{r}
# 1️⃣ Filtrar solo la especie
melpope_pobstru <- POBSTRU %>%
  filter(morphospe == "Melpomene personata")

# 2️⃣ Transformar las variables numéricas a logaritmo
melpope_log <- melpope_pobstru %>%
  mutate(
    log_l_leaf_stem = log(l_leaf_stem + 1),
    log_n_shoots_leaf = log(n_shoots_leaf + 1)
  )

# 3️⃣ Calcular media y desviación estándar por elevación
melpope_summary <- melpope_log %>%
  group_by(elevation) %>%
  summarise(
    mean_l = mean(log_l_leaf_stem, na.rm = TRUE),
    sd_l = sd(log_l_leaf_stem, na.rm = TRUE),
    mean_n = mean(log_n_shoots_leaf, na.rm = TRUE),
    sd_n = sd(log_n_shoots_leaf, na.rm = TRUE)
  )

# 4️⃣ Pasar a formato largo
melpope_long <- melpope_summary %>%
  pivot_longer(
    cols = starts_with("mean_"),
    names_to = "variable",
    values_to = "mean"
  ) %>%
  mutate(
    sd = ifelse(variable == "mean_l", sd_l, sd_n),
    variable = recode(variable,
                      "mean_l" = "log(l_leaf_stem)",
                      "mean_n" = "log(n_shoots_leaf)")
  )

# 📊 5️⃣ Gráfico de variables numéricas
g_nummelpope <- ggplot(melpope_long, aes(x = elevation, y = mean, color = variable, group = variable)) +
  geom_line(size = 1) +
  geom_point(size = 2) +
  geom_errorbar(aes(ymin = mean - sd, ymax = mean + sd), width = 0.1) +
  facet_wrap(~ variable, scales = "free_y") +
  theme_bw(base_size = 8) +
  labs(
    title = expression(paste(" ", italic("Melpomene personata"))),
    x = "Elevation (m.a.s.l.)",
    y = "Mean (log scale)"
  ) +
  theme(
    legend.position = "none",
    plot.title = element_text(hjust = 0.5, size = 10),
    axis.text = element_text(size = 6),
    axis.title = element_text(size = 7),
    strip.text = element_text(size = 7, face = "bold"),
    panel.spacing = unit(0.5, "lines")
  )

# 🌿 6️⃣ Herbivoría
melpope_herbi_summary <- melpope_pobstru %>%  # <- corregido (antes usaba elapho_pobstru)
  group_by(elevation, herbi) %>%
  summarise(count = n(), .groups = "drop_last") %>%
  mutate(prop = count / sum(count))

g_herbimelpope <- ggplot(melpope_herbi_summary, aes(x = factor(elevation), y = prop, fill = factor(herbi))) +
  geom_bar(stat = "identity", position = "fill") +
  theme_bw(base_size = 8) +
  labs(x = "Elevation (m.a.s.l.)", y = "Proportion", fill = "Herbivory") +
  scale_y_continuous(labels = percent) +
  facet_wrap(~ "Herbivory", nrow = 1) +
  theme(
    strip.background = element_rect(fill = "grey85"),
    strip.text = element_text(face = "bold", size = 7),
    axis.text = element_text(size = 6),
    axis.title = element_text(size = 7),
    legend.title = element_text(size = 7),
    legend.text = element_text(size = 6),
    panel.spacing = unit(0.5, "lines")
  )

# 🌱 7️⃣ Variables categóricas
vars_cat <- c("life_stage", "reprod_stage")
melpope_cat_summary <- melpope_pobstru %>%
  pivot_longer(cols = all_of(vars_cat), names_to = "variable", values_to = "category") %>%
  group_by(elevation, variable, category) %>%
  summarise(count = n(), .groups = "drop_last") %>%
  mutate(prop = count / sum(count))

g_catmelpope <- ggplot(melpope_cat_summary, aes(x = factor(elevation), y = prop, fill = category)) +
  geom_bar(stat = "identity", position = "fill") +
  theme_bw(base_size = 8) +
  labs(x = "Elevation (m.a.s.l.)", y = NULL, fill = "Category") +
  scale_y_continuous(labels = percent) +
  facet_wrap(~ variable, nrow = 1) +
  theme(
    strip.background = element_rect(fill = "grey85"),
    strip.text = element_text(face = "bold", size = 7),
    axis.text = element_text(size = 6),
    axis.title = element_text(size = 7),
    legend.title = element_text(size = 7),
    legend.text = element_text(size = 6),
    panel.spacing = unit(0.5, "lines")
  )

# 🧩 8️⃣ Combinar los tres gráficos
final_melpope <- g_nummelpope + g_herbimelpope + g_catmelpope +
  plot_layout(nrow = 1, widths = c(1, 0.5, 1)) +
  plot_annotation(
    theme = theme(
      plot.title = element_text(hjust = 0.5, face = "bold", size = 12)
    )
  )

final_melpope

```

Graphic by specie Elaphoglossum metallicum
```{r}
# 1️⃣ Filtrar solo la especie
elaphome_pobstru <- POBSTRU %>%
  filter(morphospe == "Elaphoglossum metallicum")

# 2️⃣ Transformar las variables numéricas a logaritmo
elaphome_log <- elaphome_pobstru %>%
  mutate(
    log_l_leaf_stem = log(l_leaf_stem + 1),
    log_n_shoots_leaf = log(n_shoots_leaf + 1)
  )

# 3️⃣ Calcular media y desviación estándar por elevación
elaphome_summary <- elaphome_log %>%
  group_by(elevation) %>%
  summarise(
    mean_l = mean(log_l_leaf_stem, na.rm = TRUE),
    sd_l = sd(log_l_leaf_stem, na.rm = TRUE),
    mean_n = mean(log_n_shoots_leaf, na.rm = TRUE),
    sd_n = sd(log_n_shoots_leaf, na.rm = TRUE)
  )

# 4️⃣ Pasar a formato largo
elaphome_long <- elaphome_summary %>%
  pivot_longer(
    cols = starts_with("mean_"),
    names_to = "variable",
    values_to = "mean"
  ) %>%
  mutate(
    sd = ifelse(variable == "mean_l", sd_l, sd_n),
    variable = recode(variable,
                      "mean_l" = "log(l_leaf_stem)",
                      "mean_n" = "log(n_shoots_leaf)")
  )

# 📊 5️⃣ Gráfico de variables numéricas
g_numelaphome <- ggplot(elaphome_long, aes(x = elevation, y = mean, color = variable, group = variable)) +
  geom_line(size = 1) +
  geom_point(size = 2) +
  geom_errorbar(aes(ymin = mean - sd, ymax = mean + sd), width = 0.1) +
  facet_wrap(~ variable, scales = "free_y") +
  theme_bw(base_size = 8) +
  labs(
    title = expression(paste(" ", italic("Elaphoglossum metallicum"))),
    x = "Elevation (m.a.s.l.)",
    y = "Mean (log scale)"
  ) +
  theme(
    legend.position = "none",
    plot.title = element_text(hjust = 0.5, size = 10),
    axis.text = element_text(size = 6),
    axis.title = element_text(size = 7),
    strip.text = element_text(size = 7, face = "bold"),
    panel.spacing = unit(0.5, "lines")
  )

# 🌿 6️⃣ Herbivoría
elaphome_herbi_summary <- elaphome_pobstru %>%
  group_by(elevation, herbi) %>%
  summarise(count = n(), .groups = "drop_last") %>%
  mutate(prop = count / sum(count))

g_herbielaphome <- ggplot(elaphome_herbi_summary, aes(x = factor(elevation), y = prop, fill = factor(herbi))) +
  geom_bar(stat = "identity", position = "fill") +
  theme_bw(base_size = 8) +
  labs(x = "Elevation (m.a.s.l.)", y = "Proportion", fill = "Herbivory") +
  scale_y_continuous(labels = percent) +
  facet_wrap(~ "Herbivory", nrow = 1) +
  theme(
    strip.background = element_rect(fill = "grey85"),
    strip.text = element_text(face = "bold", size = 7),
    axis.text = element_text(size = 6),
    axis.title = element_text(size = 7),
    legend.title = element_text(size = 7),
    legend.text = element_text(size = 6),
    panel.spacing = unit(0.5, "lines")
  )

# 🌱 7️⃣ Variables categóricas
vars_cat <- c("life_stage", "reprod_stage")
elaphome_cat_summary <- elaphome_pobstru %>%
  pivot_longer(cols = all_of(vars_cat), names_to = "variable", values_to = "category") %>%
  group_by(elevation, variable, category) %>%
  summarise(count = n(), .groups = "drop_last") %>%
  mutate(prop = count / sum(count))

g_catelaphome <- ggplot(elaphome_cat_summary, aes(x = factor(elevation), y = prop, fill = category)) +
  geom_bar(stat = "identity", position = "fill") +
  theme_bw(base_size = 8) +
  labs(x = "Elevation (m.a.s.l.)", y = NULL, fill = "Category") +
  scale_y_continuous(labels = percent) +
  facet_wrap(~ variable, nrow = 1) +
  theme(
    strip.background = element_rect(fill = "grey85"),
    strip.text = element_text(face = "bold", size = 7),
    axis.text = element_text(size = 6),
    axis.title = element_text(size = 7),
    legend.title = element_text(size = 7),
    legend.text = element_text(size = 6),
    panel.spacing = unit(0.5, "lines")
  )

# 🧩 8️⃣ Combinar los tres gráficos
final_elaphome <- g_numelaphome + g_herbielaphome + g_catelaphome +
  plot_layout(nrow = 1, widths = c(1, 0.5, 1)) +
  plot_annotation(
    title = " ",
    theme = theme(
      plot.title = element_text(hjust = 0.5, face = "bold", size = 12)
    )
  )

final_elaphome
```
Graphic by specie Peperomia sp1
```{r}
# 1️⃣ Filtrar solo la especie Peperomia sp1
pepe1_pobstru <- POBSTRU %>%
  filter(morphospe == "Peperomia sp1")

# 2️⃣ Transformar las variables numéricas a logaritmo
pepe1_log <- pepe1_pobstru %>%
  mutate(
    log_l_leaf_stem = log(l_leaf_stem + 1),
    log_n_shoots_leaf = log(n_shoots_leaf + 1)
  )

# 3️⃣ Calcular media y desviación estándar por elevación
pepe1_summary <- pepe1_log %>%
  group_by(elevation) %>%
  summarise(
    mean_l = mean(log_l_leaf_stem, na.rm = TRUE),
    sd_l = sd(log_l_leaf_stem, na.rm = TRUE),
    mean_n = mean(log_n_shoots_leaf, na.rm = TRUE),
    sd_n = sd(log_n_shoots_leaf, na.rm = TRUE)
  )

# 4️⃣ Pasar a formato largo
pepe1_long <- pepe1_summary %>%
  pivot_longer(
    cols = starts_with("mean_"),
    names_to = "variable",
    values_to = "mean"
  ) %>%
  mutate(
    sd = ifelse(variable == "mean_l", sd_l, sd_n),
    variable = recode(variable,
                      "mean_l" = "log(l_leaf_stem)",
                      "mean_n" = "log(n_shoots_leaf)")
  )

# 5️⃣ Gráfico de variables numéricas
g_numpepe1 <- ggplot(pepe1_long, aes(x = elevation, y = mean, color = variable, group = variable)) +
  geom_line(size = 0.8) +
  geom_point(size = 1.5) +
  geom_errorbar(aes(ymin = mean - sd, ymax = mean + sd), width = 0.1) +
  facet_wrap(~ variable, scales = "free_y") +
  theme_bw(base_size = 7) +
  labs(
    title = expression(paste(" ", italic("b)Peperomia sp1"))),
    x = "Elevation (m.a.s.l.)",
    y = "Mean (Logarithmic scale)"
  ) +
  theme(
    legend.position = "none",
    plot.title = element_text(hjust = 0.5, size = 8),
    axis.text = element_text(size = 6),
    axis.title = element_text(size = 7),
    strip.text = element_text(size = 7, face = "bold")
  )

# 6️⃣ Herbivoría
pepe1_herbi_summary <- pepe1_pobstru %>%
  group_by(elevation, herbi) %>%
  summarise(count = n(), .groups = "drop_last") %>%
  mutate(prop = count / sum(count))

g_herbipepe1 <- ggplot(pepe1_herbi_summary, aes(x = factor(elevation), y = prop, fill = factor(herbi))) +
  geom_bar(stat = "identity", position = "fill") +
  theme_bw(base_size = 7) +
  labs(x = "Elevation (m.a.s.l.)", y = "Proportion", fill = "Herbivory") +
  scale_y_continuous(labels = percent) +
  facet_wrap(~ "Herbivory", nrow = 1) +
  theme(
    strip.background = element_rect(fill = "grey85"),
    strip.text = element_text(face = "bold", size = 7),
    axis.text = element_text(size = 6),
    axis.title = element_text(size = 7),
    legend.text = element_text(size = 6),
    legend.title = element_text(size = 7)
  )

# 7️⃣ Variables categóricas
vars_cat <- c("life_stage", "reprod_stage")
pepe1_cat_summary <- pepe1_pobstru %>%
  pivot_longer(cols = all_of(vars_cat), names_to = "variable", values_to = "category") %>%
  group_by(elevation, variable, category) %>%
  summarise(count = n(), .groups = "drop_last") %>%
  mutate(prop = count / sum(count))

g_catpepe1 <- ggplot(pepe1_cat_summary, aes(x = factor(elevation), y = prop, fill = category)) +
  geom_bar(stat = "identity", position = "fill") +
  theme_bw(base_size = 7) +
  labs(x = "Elevation (m.a.s.l.)", y = NULL, fill = "Category") +
  scale_y_continuous(labels = percent) +
  facet_wrap(~ variable, nrow = 1) +
  theme(
    strip.background = element_rect(fill = "grey85"),
    strip.text = element_text(face = "bold", size = 7),
    axis.text = element_text(size = 6),
    axis.title = element_text(size = 7),
    legend.text = element_text(size = 6),
    legend.title = element_text(size = 7)
  )

# 8️⃣ Combinar los tres gráficos
final_pepe1 <- g_numpepe1 + g_herbipepe1 + g_catpepe1 +
  plot_layout(nrow = 1, widths = c(1, 0.5, 1)) +
  plot_annotation(
    theme = theme(plot.title = element_text(hjust = 0.5, face = "bold", size = 9))
  )

final_pepe1

```
Graphic by specie Pachyphyllum sp2
```{r}
# 1️⃣ Filtrar solo la especie Pachyphyllum sp2
pachy2_pobstru <- POBSTRU %>%
  filter(morphospe == "Pachyphyllum sp2")

# 2️⃣ Transformar las variables numéricas a logaritmo
pachy2_log <- pachy2_pobstru %>%
  mutate(
    log_l_leaf_stem = log(l_leaf_stem + 1),
    log_n_shoots_leaf = log(n_shoots_leaf + 1)
  )

# 3️⃣ Calcular media y desviación estándar por elevación
pachy2_summary <- pachy2_log %>%
  group_by(elevation) %>%
  summarise(
    mean_l = mean(log_l_leaf_stem, na.rm = TRUE),
    sd_l = sd(log_l_leaf_stem, na.rm = TRUE),
    mean_n = mean(log_n_shoots_leaf, na.rm = TRUE),
    sd_n = sd(log_n_shoots_leaf, na.rm = TRUE)
  )

# 4️⃣ Pasar a formato largo
pachy2_long <- pachy2_summary %>%
  pivot_longer(
    cols = starts_with("mean_"),
    names_to = "variable",
    values_to = "mean"
  ) %>%
  mutate(
    sd = ifelse(variable == "mean_l", sd_l, sd_n),
    variable = recode(variable,
                      "mean_l" = "log(l_leaf_stem)",
                      "mean_n" = "log(n_shoots_leaf)")
  )

# 5️⃣ Gráfico de variables numéricas
g_numpachy2 <- ggplot(pachy2_long, aes(x = elevation, y = mean, color = variable, group = variable)) +
  geom_line(size = 0.8) +
  geom_point(size = 1.5) +
  geom_errorbar(aes(ymin = mean - sd, ymax = mean + sd), width = 0.1) +
  facet_wrap(~ variable, scales = "free_y") +
  theme_bw(base_size = 7) +
  labs(
    title = expression(paste(italic("c)Pachyphyllum sp2"))),
    x = "Elevation (m.a.s.l.)",
    y = "Mean (Logarithmic scale)"
  ) +
  theme(
    legend.position = "none",
    plot.title = element_text(hjust = 0.5, size = 8),
    axis.text = element_text(size = 6),
    axis.title = element_text(size = 7),
    strip.text = element_text(size = 7, face = "bold")
  )

# 6️⃣ Herbivoría
pachy2_herbi_summary <- pachy2_pobstru %>%
  group_by(elevation, herbi) %>%
  summarise(count = n(), .groups = "drop_last") %>%
  mutate(prop = count / sum(count))

g_herbipachy2 <- ggplot(pachy2_herbi_summary, aes(x = factor(elevation), y = prop, fill = factor(herbi))) +
  geom_bar(stat = "identity", position = "fill") +
  theme_bw(base_size = 7) +
  labs(x = "Elevation (m.a.s.l.)", y = "Proportion", fill = "Herbivory") +
  scale_y_continuous(labels = percent) +
  facet_wrap(~ "Herbivory", nrow = 1) +
  theme(
    strip.background = element_rect(fill = "grey85"),
    strip.text = element_text(face = "bold", size = 7),
    axis.text = element_text(size = 6),
    axis.title = element_text(size = 7),
    legend.text = element_text(size = 6),
    legend.title = element_text(size = 7)
  )

# 7️⃣ Variables categóricas
vars_cat <- c("life_stage", "reprod_stage")
pachy2_cat_summary <- pachy2_pobstru %>%
  pivot_longer(cols = all_of(vars_cat), names_to = "variable", values_to = "category") %>%
  group_by(elevation, variable, category) %>%
  summarise(count = n(), .groups = "drop_last") %>%
  mutate(prop = count / sum(count))

g_catpachy2 <- ggplot(pachy2_cat_summary, aes(x = factor(elevation), y = prop, fill = category)) +
  geom_bar(stat = "identity", position = "fill") +
  theme_bw(base_size = 7) +
  labs(x = "Elevation (m.a.s.l.)", y = NULL, fill = "Category") +
  scale_y_continuous(labels = percent) +
  facet_wrap(~ variable, nrow = 1) +
  theme(
    strip.background = element_rect(fill = "grey85"),
    strip.text = element_text(face = "bold", size = 7),
    axis.text = element_text(size = 6),
    axis.title = element_text(size = 7),
    legend.text = element_text(size = 6),
    legend.title = element_text(size = 7)
  )

# 8️⃣ Combinar los tres gráficos
final_pachy2 <- g_numpachy2 + g_herbipachy2 + g_catpachy2 +
  plot_layout(nrow = 1, widths = c(1, 0.5, 1)) +
  plot_annotation(
        theme = theme(plot.title = element_text(hjust = 0.5, face = "bold", size = 9))
  )

final_pachy2

```
Graphic by specie Demosthenesia buxifolia
```{r}
library(ggplot2)
library(dplyr)
library(patchwork)
library(scales)
library(tidyr)

# 1️⃣ Filtrar solo la especie Demosthenesia buxifolia
demosbu_pobstru <- POBSTRU %>%
  filter(morphospe == "Demosthenesia buxifolia")

# 2️⃣ Transformar variables numéricas a logaritmo
demosbu_log <- demosbu_pobstru %>%
  mutate(
    log_l_leaf_stem = log(l_leaf_stem + 1),
    log_n_shoots_leaf = log(n_shoots_leaf + 1)
  )

# 3️⃣ Calcular media y desviación estándar por elevación
demosbu_summary <- demosbu_log %>%
  group_by(elevation) %>%
  summarise(
    mean_l = mean(log_l_leaf_stem, na.rm = TRUE),
    sd_l = sd(log_l_leaf_stem, na.rm = TRUE),
    mean_n = mean(log_n_shoots_leaf, na.rm = TRUE),
    sd_n = sd(log_n_shoots_leaf, na.rm = TRUE)
  )

# 4️⃣ Formato largo
demosbu_long <- demosbu_summary %>%
  pivot_longer(
    cols = starts_with("mean_"),
    names_to = "variable",
    values_to = "mean"
  ) %>%
  mutate(
    sd = ifelse(variable == "mean_l", sd_l, sd_n),
    variable = recode(variable,
                      "mean_l" = "log(l_leaf_stem)",
                      "mean_n" = "log(n_shoots_leaf)")
  )

# --- Tema base uniforme (letras pequeñas, proporciones iguales)
tema_base <- theme_bw(base_size = 8) +
  theme(
    axis.text = element_text(size = 6),
    axis.title = element_text(size = 7),
    strip.text = element_text(size = 7, face = "bold"),
    legend.text = element_text(size = 6),
    legend.title = element_text(size = 7),
    plot.title = element_text(hjust = 0.5, face = "bold", size = 8)
  )

# --- Gráfico 1: Variables numéricas
g_numdemosbu <- ggplot(demosbu_long, aes(x = elevation, y = mean, color = variable, group = variable)) +
  geom_line(size = 0.8) +
  geom_point(size = 1.5) +
  geom_errorbar(aes(ymin = mean - sd, ymax = mean + sd), width = 0.1) +
  facet_wrap(~ variable, scales = "free_y", nrow = 1) +
  labs(
    title = expression(paste(italic("d)Demosthenesia buxifolia"))),
    x = "Elevation (m.a.s.l.)",
    y = "Mean (Logarithmic scale)"
  ) +
  tema_base +
  theme(legend.position = "none")

# --- Gráfico 2: Herbivoría
demosbu_herbi_summary <- demosbu_pobstru %>%
  group_by(elevation, herbi) %>%
  summarise(count = n(), .groups = "drop_last") %>%
  mutate(prop = count / sum(count))

g_herbidemosbu <- ggplot(demosbu_herbi_summary, aes(x = factor(elevation), y = prop, fill = factor(herbi))) +
  geom_bar(stat = "identity", position = "fill") +
  labs(x = "Elevation (m.a.s.l.)", y = "Proportion", fill = "Herbivory") +
  scale_y_continuous(labels = percent) +
  facet_wrap(~ "Herbivory", nrow = 1) +
  tema_base +
  theme(strip.background = element_rect(fill = "grey85"))

# --- Gráfico 3: Variables categóricas
vars_cat <- c("life_stage", "reprod_stage")
demosbu_cat_summary <- demosbu_pobstru %>%
  pivot_longer(cols = all_of(vars_cat), names_to = "variable", values_to = "category") %>%
  group_by(elevation, variable, category) %>%
  summarise(count = n(), .groups = "drop_last") %>%
  mutate(prop = count / sum(count))

g_catdemosbu <- ggplot(demosbu_cat_summary, aes(x = factor(elevation), y = prop, fill = category)) +
  geom_bar(stat = "identity", position = "fill") +
  labs(x = "Elevation (m.a.s.l.)", y = NULL, fill = "Category") +
  scale_y_continuous(labels = percent) +
  facet_wrap(~ variable, nrow = 1) +
  tema_base +
  theme(strip.background = element_rect(fill = "grey85"))

# --- Combinar todo
final_demosbu <- g_numdemosbu + g_herbidemosbu + g_catdemosbu +
  plot_layout(nrow = 1, widths = c(1, 0.5, 1)) +
  plot_annotation(
       theme = theme(plot.title = element_text(hjust = 0.5, face = "bold", size = 9))
  )

final_demosbu

```

graphics all together
```{r}
library(patchwork)
# Combinar graficos
final_hymesp1 / final_elavul/final_melpope/final_elaphome/final_pepe1/final_pachy2/final_demosbu +
  plot_annotation(
    title = "Variation of population´s structure along the treeline",
    subtitle = " ",
    theme = theme(plot.title = element_text(hjust = 0.5))
  )

```
graphic one per family
```{r}
final_elavul/final_pepe1/final_pachy2/final_demosbu +
  plot_annotation(
    title = "Variation of population´s structure along the treeline",
    subtitle = " ",
    theme = theme(plot.title = element_text(hjust = 0.5))
  )
```

Statistical analysis: Are there significant differences between the variables and the elevations?
```{r}
###todas epifitas
#Var numericas
# --- Kruskal-Wallis ---
kruskal.test(log_l_leaf_stem ~ elevation, data = POBSTRU)
# --- Dunn post-hoc ---
dunnTest(log_l_leaf_stem ~ elevation, data = POBSTRU, method = "holm")
# --- Kruskal-Wallis ---
kruskal.test(log_n_shoots_leaf ~ elevation, data = POBSTRU)
# --- Dunn post-hoc ---
dunnTest(log_n_shoots_leaf ~ elevation, data = POBSTRU, method = "holm")
#var categoricas
##################Crear función general para post-hoc Fisher con simulación
posthoc_fisher_sim <- function(df, var_cat, var_group) {
  
  # niveles del factor
  levs <- sort(unique(df[[var_group]]))
  
  # todas las combinaciones de pares
  pairs <- combn(levs, 2, simplify = FALSE)
  
  # correr Fisher para cada par
  resultados <- lapply(pairs, function(p) {
    tab <- table(
      df[[var_cat]][df[[var_group]] %in% p],
      df[[var_group]][df[[var_group]] %in% p]
    )
    
    test <- fisher.test(tab, simulate.p.value = TRUE, B = 10000)
    
    data.frame(
      Comparacion = paste(p[1], "vs", p[2]),
      p_value = test$p.value
    )
  })
  
  # combinamos en tabla
  resultados <- do.call(rbind, resultados)
  
  # ajuste de p-values
  resultados$p_adj <- p.adjust(resultados$p_value, method = "bonferroni")
  
  return(resultados)
}
#################
# --- HERBIVORY ---
chisq.test(table(POBSTRU$herbi, POBSTRU$elevation))
posthoc_herbi <- posthoc_fisher_sim(POBSTRU, "herbi", "elevation")
posthoc_herbi
# --- LIFE STAGE ---
chisq.test(table(POBSTRU$life_stage, POBSTRU$elevation))
posthoc_life <- posthoc_fisher_sim(POBSTRU, "life_stage", "elevation")
posthoc_life
# --- REPRODUCTIVE STAGE ---
chisq.test(table(POBSTRU$reprod_stage, POBSTRU$elevation))
posthoc_reprod <- posthoc_fisher_sim(POBSTRU, "reprod_stage", "elevation")
posthoc_reprod


```
Statistical analysis per abundant species
```{r}
#######################Hymenophyllum sp1
#Var numericas
# --- KRUSKAL-WALLIS ---
kruskal.test(log_l_leaf_stem ~ factor(elevation), data = hymeno_log)
# --- Dunn post-hoc ---
dunnTest(log_l_leaf_stem ~ factor(elevation), data = hymeno_log, method = "holm")
# --- KRUSKAL-WALLIS ---
kruskal.test(log(n_shoots_leaf) ~ factor(elevation), data = hymeno_log)
# --- Dunn post-hoc ---
dunnTest(log(n_shoots_leaf) ~ factor(elevation), data = hymeno_log, method = "holm")
#var categoricas
chisq.test(table(hymeno_log$herbi, hymeno_log$elevation))
posthoc_herbi_hymeno <- posthoc_fisher_sim(hymeno_log, "herbi", "elevation")
posthoc_herbi_hymeno
chisq.test(table(hymeno_log$life_stage, hymeno_log$elevation))
posthoc_life_hymeno <- posthoc_fisher_sim(hymeno_log, "life_stage", "elevation")
posthoc_life_hymeno
chisq.test(table(hymeno_log$reprod_stage, hymeno_log$elevation))
posthoc_reprod_hymeno <- posthoc_fisher_sim(hymeno_log, "reprod_stage", "elevation")
posthoc_reprod_hymeno

####################Elaphoglossum vulcanicum
#Var numericas
# --- KRUSKAL-WALLIS ---
kruskal.test(log_l_leaf_stem ~ factor(elevation), data = elapho_log)
# --- Dunn post-hoc ---
dunnTest(log_l_leaf_stem ~ factor(elevation), data = elapho_log, method = "holm")
# --- KRUSKAL-WALLIS ---
kruskal.test(log(n_shoots_leaf) ~ factor(elevation), data = elapho_log)
# --- Dunn post-hoc ---
dunnTest(log(n_shoots_leaf) ~ factor(elevation), data = elapho_log, method = "holm")
#var categoricas
chisq.test(table(elapho_log$herbi, elapho_log$elevation))
posthoc_herbi_elapho <- posthoc_fisher_sim(elapho_log, "herbi", "elevation")
posthoc_herbi_elapho
chisq.test(table(elapho_log$life_stage, elapho_log$elevation))
posthoc_life_elapho <- posthoc_fisher_sim(elapho_log, "life_stage", "elevation")
posthoc_life_elapho
chisq.test(table(elapho_log$reprod_stage, elapho_log$elevation))
posthoc_reprod_elapho <- posthoc_fisher_sim(elapho_log, "reprod_stage", "elevation")
posthoc_reprod_elapho

#######################Melpomene personata
# --- KRUSKAL-WALLIS ---
kruskal.test(log_l_leaf_stem ~ factor(elevation), data = melpope_log)
# --- Dunn post-hoc ---
dunnTest(log_l_leaf_stem ~ factor(elevation), data = melpope_log, method = "holm")
# --- KRUSKAL-WALLIS ---
kruskal.test(log(n_shoots_leaf) ~ factor(elevation), data = melpope_log)
# --- Dunn post-hoc ---
dunnTest(log(n_shoots_leaf) ~ factor(elevation), data = melpope_log, method = "holm")
#var categoricas
chisq.test(table(melpope_log$herbi, melpope_log$elevation))
posthoc_herbi_melpope <- posthoc_fisher_sim(melpope_log, "herbi", "elevation")
posthoc_herbi_melpope
chisq.test(table(melpope_log$life_stage, melpope_log$elevation))
posthoc_life_melpope <- posthoc_fisher_sim(melpope_log, "life_stage", "elevation")
posthoc_life_melpope
chisq.test(table(melpope_log$reprod_stage, melpope_log$elevation))
posthoc_reprod_melpope <- posthoc_fisher_sim(melpope_log, "reprod_stage", "elevation")
posthoc_reprod_melpope

###########################Elaphoglossum metallicum
# --- KRUSKAL-WALLIS ---
kruskal.test(log_l_leaf_stem ~ factor(elevation), data = elaphome_log)
# --- Dunn post-hoc ---
dunnTest(log_l_leaf_stem ~ factor(elevation), data = elaphome_log, method = "holm")
# --- KRUSKAL-WALLIS ---
kruskal.test(log(n_shoots_leaf) ~ factor(elevation), data = elaphome_log)
# --- Dunn post-hoc ---
dunnTest(log(n_shoots_leaf) ~ factor(elevation), data = elaphome_log, method = "holm")
#var categoricas
chisq.test(table(elaphome_log$herbi, elaphome_log$elevation))
posthoc_herbi_elaphome <- posthoc_fisher_sim(elaphome_log, "herbi", "elevation")
posthoc_herbi_elaphome
chisq.test(table(elaphome_log$life_stage, elaphome_log$elevation))
posthoc_life_elaphome <- posthoc_fisher_sim(elaphome_log, "life_stage", "elevation")
posthoc_life_elaphome
chisq.test(table(elaphome_log$reprod_stage, elaphome_log$elevation))
posthoc_reprod_elaphome <- posthoc_fisher_sim(elaphome_log, "reprod_stage", "elevation")
posthoc_reprod_elaphome

############################Peperomia sp1
# --- KRUSKAL-WALLIS ---
kruskal.test(log_l_leaf_stem ~ factor(elevation), data = pepe1_log)
# --- Dunn post-hoc ---
dunnTest(log_l_leaf_stem ~ factor(elevation), data = pepe1_log, method = "holm")
# --- KRUSKAL-WALLIS ---
kruskal.test(log(n_shoots_leaf) ~ factor(elevation), data = pepe1_log)
# --- Dunn post-hoc ---
dunnTest(log(n_shoots_leaf) ~ factor(elevation), data = pepe1_log, method = "holm")
#var categoricas
chisq.test(table(pepe1_log$herbi, pepe1_log$elevation))
posthoc_herbi_pepe1 <- posthoc_fisher_sim(pepe1_log, "herbi", "elevation")
posthoc_herbi_pepe1
chisq.test(table(pepe1_log$life_stage, pepe1_log$elevation))
posthoc_life_pepe1 <- posthoc_fisher_sim(pepe1_log, "life_stage", "elevation")
posthoc_life_pepe1
chisq.test(table(pepe1_log$reprod_stage, pepe1_log$elevation))
posthoc_reprod_pepe1 <- posthoc_fisher_sim(pepe1_log, "reprod_stage", "elevation")
posthoc_reprod_pepe1

##############################Pachyphyllum sp2
# --- KRUSKAL-WALLIS ---
kruskal.test(log_l_leaf_stem ~ factor(elevation), data = pachy2_log)
# --- Dunn post-hoc ---
dunnTest(log_l_leaf_stem ~ factor(elevation), data = pachy2_log, method = "holm")
# --- KRUSKAL-WALLIS ---
kruskal.test(log(n_shoots_leaf) ~ factor(elevation), data = pachy2_log)
# --- Dunn post-hoc ---
dunnTest(log(n_shoots_leaf) ~ factor(elevation), data = pachy2_log, method = "holm")
#var categoricas
chisq.test(table(pachy2_log$herbi, pachy2_log$elevation))
posthoc_herbi_pachy2 <- posthoc_fisher_sim(pachy2_log, "herbi", "elevation")
posthoc_herbi_pachy2
chisq.test(table(pachy2_log$life_stage, pachy2_log$elevation))
posthoc_life_pachy2 <- posthoc_fisher_sim(pachy2_log, "life_stage", "elevation")
posthoc_life_pachy2
chisq.test(table(pachy2_log$reprod_stage, pachy2_log$elevation))
posthoc_reprod_pachy2 <- posthoc_fisher_sim(pachy2_log, "reprod_stage", "elevation")
posthoc_reprod_pachy2

#############################Demosthenesia buxifolia
# --- KRUSKAL-WALLIS ---
kruskal.test(log_l_leaf_stem ~ factor(elevation), data = demosbu_log)
# --- Dunn post-hoc ---
dunnTest(log_l_leaf_stem ~ factor(elevation), data = demosbu_log, method = "holm")
# --- KRUSKAL-WALLIS ---
kruskal.test(log(n_shoots_leaf) ~ factor(elevation), data = demosbu_log)
# --- Dunn post-hoc ---
dunnTest(log(n_shoots_leaf) ~ factor(elevation), data = demosbu_log, method = "holm")
#var categoricas
chisq.test(table(demosbu_log$herbi, demosbu_log$elevation))
posthoc_herbi_demosbu <- posthoc_fisher_sim(demosbu_log, "herbi", "elevation")
posthoc_herbi_demosbu
chisq.test(table(demosbu_log$life_stage, demosbu_log$elevation))
posthoc_life_demosbu <- posthoc_fisher_sim(demosbu_log, "life_stage", "elevation")
posthoc_life_demosbu
chisq.test(table(demosbu_log$reprod_stage, demosbu_log$elevation))
posthoc_reprod_demosbu <- posthoc_fisher_sim(demosbu_log, "reprod_stage", "elevation")
posthoc_reprod_demosbu
```

structure of forest
```{r}
setwd("C:/Users/edith clemente arena/Desktop/EPIFITAS -GRADIENTE/treeline-epiphytes/treeline-epiphytes")
estforest <- read.csv("treeforesttreeline.csv", header = TRUE, sep = ";", stringsAsFactors = FALSE)
str(estforest)      # Estructura de la base de datos
head(estforest)

library(dplyr)
resumen_estforest <- estforest %>%
  group_by(plot) %>%
  summarise(
    mean_dap = mean(dap, na.rm = TRUE),
    sd_dap = sd(dap, na.rm = TRUE),
    min_dap = min(dap, na.rm = TRUE),
    max_dap = max(dap, na.rm = TRUE),
    mean_high = mean(high, na.rm = TRUE),
    sd_high = sd(high, na.rm = TRUE),
    min_high = min(high, na.rm = TRUE),
    max_high = max(high, na.rm = TRUE)
  )
resumen_estforest

##area basal
estforest <- estforest %>%
  mutate(area_basal = pi * (dap / 200)^2)

area_basal_plot <- estforest %>%
  group_by(plot) %>%
  summarise(area_basal_total = sum(area_basal, na.rm = TRUE))
area_basal_plot

conteo_arboles <- estforest %>%
  distinct(foro_cod, .keep_all = TRUE) %>%  # elimina duplicados si los hubiera
  group_by(plot) %>%
  summarise(n_arboles = n())
conteo_arboles

conteo_forof <- data %>%
  distinct(forof, .keep_all = TRUE) %>%  # elimina duplicados si los hubiera
  group_by(plot) %>%
  summarise(n_forofitos = n())
conteo_forof
```

