---
title: "edad genero"
format: html
editor: visual
---

paquetes

```{r}
library(tidyverse) 
library(readxl) 
library(lubridate)
library(ggplot2)
library(minpack.lm)
library(mgcv)
library(patchwork)

```

# Incremento anual - censos ABERG

# Weinmannia

```{r}
setwd("C:/Users/edith clemente arena/Desktop/EPIFITAS -GRADIENTE")
datos <- read_excel("weimmania.xlsx")

```

Base de datos con todos los censos de todos los arboles del genero

```{r}
datos_largos <- datos %>%
  
  pivot_longer(
    cols = matches("^(DBH|date)\\."),
    names_to = c(".value", "censo"),
    names_pattern = "(DBH|date)\\.(\\d+)"
  ) %>%
  
  rename(
    DAP = DBH,
    fecha = date
  ) %>%
  
  mutate(
    
    year = year(fecha),
    
    cod_tree = paste(plot, new.tag, sep = "_")
    
  ) %>%
  
   dplyr::select(
    cod_tree,
    plot,
    new.tag,
    elev.cen,
    genus,
    specie,
    censo,
    year,
    DAP
  ) %>%
  
  filter(!is.na(DAP))

head(datos_largos)
str(datos_largos)

```

calcular el incremento anual

```{r}
growth_data <- datos_largos %>%
  
  arrange(cod_tree, year) %>%
  
  group_by(cod_tree) %>%
  
  mutate(
    
    DAP_prev = lag(DAP),
    
    year_prev = lag(year),
    
    delta_DAP = DAP - DAP_prev,
    
    delta_t = year - year_prev,
    
    incremento_anual = delta_DAP / delta_t
    
  ) %>%
  
  filter(!is.na(incremento_anual)) %>%
  
  filter(delta_t > 0) %>%
  
  filter(is.finite(incremento_anual))

summary(growth_data$incremento_anual)
str(growth_data)
```

revisar los outliers

```{r}
outliers <- growth_data %>%
  
  filter(
    incremento_anual < 0 |
    incremento_anual > 3
  ) %>%
  
  distinct(cod_tree)

outliers
nrow(outliers)

```

limpiar los datos

```{r}
growth_clean <- growth_data %>%
  
  filter(
    !cod_tree %in% outliers$cod_tree
  )
summary(growth_clean$incremento_anual)#revisar
hist(
  growth_clean$incremento_anual,
  breaks = 50
)#histograma
```

visualizar los datos

```{r}
ggplot(growth_clean,
       aes(x = DAP_prev,
           y = incremento_anual)) +
  
  geom_point(alpha = 0.2) +
  
  geom_smooth() +
  
  theme_bw()
```

Ajustar el modelo tipo Wagner & Zotz Incremento=a(e−bDAP−e−cDAP)

```{r}
modelo_growth <- nlsLM(
  
  incremento_anual ~
    a * (exp(-b * DAP_prev) -
           exp(-c * DAP_prev)),
  
  data = growth_clean,
  
  start = list(
    a = 1,
    b = 0.01,
    c = 0.001
  )
)
summary(modelo_growth)
coef(modelo_growth)
```

curva teorica de Wagner & Zotz ajustad a mis datos

```{r}
growth_clean$pred <- predict(modelo_growth)
grap_Weinmannia<- ggplot(growth_clean,
        aes(x = DAP_prev,
            y = incremento_anual)) +
      geom_point(alpha = 0.2) +
      geom_smooth() +
   labs(
     title = "Weinmannia") +
      theme_bw()
grap_Weinmannia
```

Comparar con modelos mas simples

```{r}
#modelo lineal
lm1 <- lm(
  incremento_anual ~ DAP_prev,
  data = growth_clean
)

summary(lm1)

#modelo cuadratico
lm2 <- lm(
  incremento_anual ~ DAP_prev + I(DAP_prev^2),
  data = growth_clean
)

summary(lm2)

#comparar
AIC(lm1, lm2)
```

comparar los modelos usando dos el lineal y GAM

```{r}
gam1 <- gam(
  incremento_anual ~ s(DAP_prev),
  data = growth_clean
)
summary(gam1)
AIC(lm1, gam1)
#VISUALMENTE
ggplot(growth_clean,
       aes(x = DAP_prev,
           y = incremento_anual)) +
  
  geom_point(alpha = 0.2) +
  
  geom_smooth(method = "lm",
              color = "red") +
  
  geom_smooth(method = "gam",
              color = "blue") +
  
  theme_bw()
```

MEJOR SE AJUSTA EL GAM, SEGUN AIC y visualmente.

propone usar crecimiento anual medio, incremento acumulado, como proxies estructurales en vez de la edad

ajuste el modelo GAM

```{r}
modelo_gam <- gam(
  incremento_anual ~ s(DAP_prev, k = 5),
  data = growth_clean
)
summary(modelo_gam)
plot(modelo_gam)
growth_clean$pred_gam <- predict(modelo_gam)

gm_Weinmannia <- ggplot(growth_clean,
       aes(x = DAP_prev,
           y = incremento_anual)) +
  
  geom_point(alpha = 0.2) +
  
 geom_smooth(
     method = "gam",
     formula = y ~ s(x),
     color = "blue",
     linewidth = 1.5
   ) +
   labs(
     title = "Weinmannia - Modelo GAM",
     x = "DAP previo",
     y = "Incremento anual"
   ) +
   theme_bw()
gm_Weinmannia
```

# Alzatea

```{r}
setwd("C:/Users/edith clemente arena/Desktop/EPIFITAS -GRADIENTE")
Alz <- read_excel("Alzatea.xlsx")
```

Base de datos con todos los censos de todos los arboles del genero

```{r}
dl_Alzatea <- Alz %>%
  pivot_longer(     cols = matches("^(DBH|date)\\."),
                    names_to = c(".value", "censo"),
                    names_pattern = "(DBH|date)\\.(\\d+)"   ) %>%
  rename(     DAP = DBH,     fecha = date   ) %>%
  mutate(          year = year(fecha),
                   cod_tree = paste(
                     plot, new.tag, sep = "_")) %>%
  select(     cod_tree,     plot,     new.tag,     elev.cen,     genus,     specie,     censo,     year,     DAP   ) %>%      filter(!is.na(DAP)) 

head(dl_Alzatea) 
str(dl_Alzatea) 
```

calcular el incremento anual

```{r}
growth_dataA <- dl_Alzatea %>%      
  arrange(cod_tree, year) %>%
  group_by(cod_tree) %>%
  mutate(          DAP_prev = lag(DAP),
                   year_prev = lag(year),
                   delta_DAP = DAP - DAP_prev,
                   delta_t = year - year_prev,
                   incremento_anual = delta_DAP / delta_t        ) %>%
  filter(!is.na(incremento_anual)) %>%
  filter(delta_t > 0) %>%      
  filter(is.finite(incremento_anual))  
summary(growth_dataA$incremento_anual) 
str(growth_dataA)
```

revisar outlines

```{r}
outliersA <- growth_dataA %>%
  
  filter(
    incremento_anual < 0 |
    incremento_anual > 2
  ) %>%
   distinct(cod_tree)

outliersA
nrow(outliersA)

```

QUITAR OUTLIERS

```{r}
growth_cleanA <- growth_dataA %>%
  
  filter(
    incremento_anual >= 0,
    incremento_anual <= 2,
    cod_tree != "SPD-01_2"
  )
```

Visualizar

```{r}
grap_Alzatea<- ggplot(growth_cleanA,
       aes(x = DAP_prev,
           y = incremento_anual)) +
  
  geom_point(alpha = 0.2) +
  
  geom_smooth() +
  labs(
    title = "Alzatea") +
  
  theme_bw()
grap_Alzatea
```

ajustar modelo Wagner

```{r}
library(minpack.lm)
modelo_Alzatea <- nlsLM(

  incremento_anual ~ 
    a * (
      exp(-b * DAP_prev) -
      exp(-c * DAP_prev)
    ),

  data = growth_cleanA,

  start = list(
    a = 1,
    b = 0.05,
    c = 0.005
  )

)
summary(modelo_Alzatea)
coef(modelo_Alzatea)
#visualizar
gm_Alzatea <- ggplot(growth_cleanA,
       aes(x = DAP_prev,
           y = incremento_anual)) +

  geom_point(alpha = 0.2) +

  stat_function(

    fun = function(x){

      coef(modelo_Alzatea)["a"] *

      (
        exp(-coef(modelo_Alzatea)["b"] * x) -

        exp(-coef(modelo_Alzatea)["c"] * x)
      )

    },

    color = "blue",
    linewidth = 1.5

  ) +

  labs(title = "Alzatea - Modelo Wagner") +

  theme_bw()
gm_Alzatea
```

La relación incremento-DAP fue débilmente unimodal en Alzatea”.

comparar con modelo mas simple

```{r}
modelo_lin <- lm(
  incremento_anual ~ DAP_prev,
  data = growth_cleanA
)

summary(modelo_lin)
AIC(modelo_lin)

AIC(modelo_Alzatea)
#la diferencia es minima y se considera que la relación incremento-DAP probablemente es casi lineal.
```

# Clethra

```{r}
setwd("C:/Users/edith clemente arena/Desktop/EPIFITAS -GRADIENTE") 
Clet <- read_excel("Clethra.xlsx")
```

Base de datos con todos los censos de todos los arboles del genero

```{r}
dl_Clethra <- Clet %>%
  pivot_longer(     cols = matches("^(DBH|date)\\."),
                    names_to = c(".value", "censo"),
                    names_pattern = "(DBH|date)\\.(\\d+)"   ) %>%
  rename(     DAP = DBH,     fecha = date   ) %>%
  mutate(          year = year(fecha),
                   cod_tree = paste(plot, new.tag, sep = "_")        ) %>%
  select(     cod_tree,     plot,     new.tag,     elev.cen,     genus,     specie,     censo,     year,     DAP   ) %>%      
  filter(!is.na(DAP))   
head(dl_Clethra)  
str(dl_Clethra) 
```

calcular el incremento anual

```{r}
growth_dataC <- dl_Clethra %>%
  arrange(cod_tree, year) %>%
  group_by(cod_tree) %>%
  mutate(          DAP_prev = lag(DAP),                    year_prev = lag(year),                    delta_DAP = DAP - DAP_prev,                    delta_t = year - year_prev,                    incremento_anual = delta_DAP / delta_t        ) %>%
  filter(!is.na(incremento_anual)) %>%
  filter(delta_t > 0) %>%
  filter(is.finite(incremento_anual))   
summary(growth_dataC$incremento_anual)  
str(growth_dataC)
```

revisar outlines

```{r}
outliersC <- growth_dataC %>%
  filter(     incremento_anual < 0 |     incremento_anual > 2   ) %>%
  distinct(cod_tree)  
outliersC
nrow(outliersC) 
```

QUITAR OUTLIERS

```{r}
growth_cleanC <- growth_dataC %>% 
  filter(     incremento_anual >= 0,
              incremento_anual <= 3
              )
```

Visualizar

```{r}
grap_Clethra<- ggplot(growth_cleanC,
       aes(x = DAP_prev,
           y = incremento_anual)) +
  geom_point(alpha = 0.2) +      
  geom_smooth() + 
  labs(
    title = "Clethra") +
  theme_bw()
grap_Clethra
```

ajustar modelo Wagner

```{r}
library(minpack.lm) 
modelo_Clethra <- nlsLM(
  incremento_anual ~
    a * (
      exp(-b * DAP_prev) -
      exp(-c * DAP_prev)
    ),

  data = growth_cleanC,

  start = list(
    a = 1,
    b = 0.05,
    c = 0.005
  ),

  control = nls.lm.control(
    maxiter = 500
  )
)
summary(modelo_Clethra) 
coef(modelo_Clethra)
## Clethra NO está siendo bien descrita por el modelo Wagner.

#probar  modelo lineal 
modelo_lin_C <- lm(
  incremento_anual ~ DAP_prev,
  data = growth_cleanC
)
summary(modelo_lin_C)
AIC(modelo_lin_C)
#probar modelo GAM
modelo_gam_C <- gam(
  incremento_anual ~ s(DAP_prev),
  data = growth_cleanC
)
summary(modelo_gam_C)
AIC(modelo_gam_C)
##la diferencia seria en R2=0.019 lineal y R2= 0.034 GAM

#visualizar 
gm_Clethra <- ggplot(growth_cleanC,
       aes(x = DAP_prev,
           y = incremento_anual)) +
  geom_point(alpha = 0.2) +
  geom_smooth(
    method = "gam",
    formula = y ~ s(x),
    color = "blue",
    linewidth = 1.5
  ) +
  labs(
    title = "Clethra - Modelo GAM",
    x = "DAP previo",
    y = "Incremento anual"
  ) +
  theme_bw()
gm_Clethra
```

# Ocotea

```{r}
setwd("C:/Users/edith clemente arena/Desktop/EPIFITAS -GRADIENTE")  
Ocot <- read_excel("Ocotea.xlsx")
```

Base de datos con todos los censos de todos los arboles del genero

```{r}
dl_Ocotea <- Ocot %>%
  pivot_longer(     cols = matches("^(DBH|date)\\."), 
                    names_to = c(".value",
                                 "censo"),
                    names_pattern = "(DBH|date)\\.(\\d+)"   ) %>%
  rename(     DAP = DBH,
              fecha = date   ) %>%
  mutate(          year = year(fecha),
                   cod_tree = paste(plot, new.tag, sep = "_")        ) %>%
  select(     cod_tree,     plot,     new.tag,     elev.cen,     genus,     specie,     censo,     year,     DAP   ) %>%
  filter(!is.na(DAP))    
head(dl_Ocotea)   
str(dl_Ocotea) 
```

calcular el incremento anual

```{r}
growth_dataO <- dl_Ocotea %>%
  arrange(cod_tree, year) %>%
  group_by(cod_tree) %>%
  mutate(          DAP_prev = lag(DAP),
                   year_prev = lag(year),
                   delta_DAP = DAP - DAP_prev,
                   delta_t = year - year_prev,
                   incremento_anual = delta_DAP / delta_t        ) %>%
  filter(!is.na(incremento_anual)) %>%
  filter(delta_t > 0) %>%
  filter(is.finite(incremento_anual))    
summary(growth_dataC$incremento_anual)  
str(growth_dataO)
```

revisar outlines

```{r}
outliersO <- growth_dataO %>%
  filter(     incremento_anual < 0 |     incremento_anual > 3   ) %>%
  distinct(cod_tree)   
outliersO
nrow(outliersO) 
```

QUITAR OUTLIERS

```{r}
growth_cleanO <- growth_dataO %>%
  filter(     incremento_anual >= 0,               incremento_anual <= 3,
              )
```

Visualizar

```{r}
grap_Ocotea<- ggplot(growth_cleanO,
       aes(x = DAP_prev,
           y = incremento_anual)) +
  geom_point(alpha = 0.2) +         
  geom_smooth() +
   labs(
    title = "Ocotea") +
  theme_bw()
grap_Ocotea
```

ajustar modelo Wagner

```{r}
modelo_Ocotea <- nlsLM(
  incremento_anual ~
    a * (
      exp(-b * DAP_prev) -
      exp(-c * DAP_prev)
    ),

  data = growth_cleanO,

  start = list(
    a = 1,
    b = 0.05,
    c = 0.005
  ),

  control = nls.lm.control(
    maxiter = 500
  )
)
summary(modelo_Ocotea) 
coef(modelo_Ocotea)
## Ocotea probablemente NO sigue una curva Wagner clásica.

#probar  modelo lineal 
modelo_lin_O <- lm(
  incremento_anual ~ DAP_prev,
  data = growth_cleanO
)
summary(modelo_lin_O)
AIC(modelo_lin_O)
#probar modelo GAM
modelo_gam_O <- gam(
  incremento_anual ~ s(DAP_prev),
  data = growth_cleanO
)
summary(modelo_gam_O)
AIC(modelo_gam_O)
##En Ocotea el GAM es claramente mejor que el modelo lineal.

#visualizar 
gm_Ocotea <- ggplot(growth_cleanO,
       aes(x = DAP_prev,
           y = incremento_anual)) +
  geom_point(alpha = 0.2) +
  geom_smooth(
    method = "gam",
    formula = y ~ s(x),
    color = "blue",
    linewidth = 1.5
  ) +
  labs(
    title = "Ocotea - Modelo GAM",
    x = "DAP previo",
    y = "Incremento anual"
  ) +
  theme_bw()
gm_Ocotea
```

# Pouteria

```{r}
setwd("C:/Users/edith clemente arena/Desktop/EPIFITAS -GRADIENTE")   
Pout <- read_excel("Pouteria.xlsx")
```

Base de datos con todos los censos de todos los arboles del genero

```{r}
dl_Pouteria <- Pout %>%
  pivot_longer(     
    cols = matches("^(DBH|date)\\."),
    names_to = c(".value",
                 "censo"),
    names_pattern = "(DBH|date)\\.(\\d+)"   ) %>%
  rename(     DAP = DBH,
              fecha = date   ) %>%
  mutate(          year = year(fecha),                    cod_tree = paste(plot, new.tag, sep = "_")        ) %>%
  select(     
    cod_tree,     plot,     new.tag,     elev.cen,     genus,     specie,     censo,     year,     DAP   ) %>%
  filter(!is.na(DAP))     
head(dl_Pouteria)    
str(dl_Pouteria) 
```

calcular el incremento anual

```{r}
growth_dataP <- dl_Pouteria %>%
  arrange(cod_tree, year) %>%
  group_by(cod_tree) %>%
  mutate(DAP_prev = lag(DAP),
         year_prev = lag(year),
         delta_DAP = DAP - DAP_prev,
         delta_t = year - year_prev,
         incremento_anual = delta_DAP / delta_t        ) %>%
  filter(!is.na(incremento_anual)) %>%
  filter(delta_t > 0) %>%
  filter(is.finite(incremento_anual))
summary(growth_dataP$incremento_anual)
str(growth_dataP)
```

revisar outlines

```{r}
outliersP <- growth_dataP %>%
  filter(     incremento_anual < 0 |
                incremento_anual > 3   ) %>%
  distinct(cod_tree)
outliersP 
nrow(outliersP) 
#buscar el arbol que tiene mas de 100 DAP
growth_dataP %>%
  
  filter(DAP_prev > 100) %>%
  
  select(
    cod_tree,
    DAP_prev,
    incremento_anual
  ) %>%
  
  distinct()
```

QUITAR OUTLIERS

```{r}
growth_cleanP <- growth_dataP %>%
  filter(     incremento_anual >= 0,
              incremento_anual <= 3,
                cod_tree != "PAN-03_127"
              )
```

Visualizar

```{r}
grap_Pouteria<-ggplot(growth_cleanP,
       aes(x = DAP_prev,
           y = incremento_anual)) + 
  geom_point(alpha = 0.2) +
  geom_smooth() +
  labs(
    title = "Pouteria") +
  theme_bw()
grap_Pouteria
```

ajustar modelo Wagner

```{r}
modelo_Pouteria <- nlsLM(
  incremento_anual ~
    a * (
      exp(-b * DAP_prev) -
      exp(-c * DAP_prev)
    ),

  data = growth_cleanP,

  start = list(
    a = 1,
    b = 0.05,
    c = 0.005
  ),

  control = nls.lm.control(
    maxiter = 500
  )
)
summary(modelo_Pouteria) 
coef(modelo_Pouteria)
## El modelo Wagner NO está ajustando bien.

#probar  modelo lineal 
modelo_lin_P <- lm(
  incremento_anual ~ DAP_prev,
  data = growth_cleanP
)
summary(modelo_lin_P)
AIC(modelo_lin_P)
#probar modelo GAM
modelo_gam_P <- gam(
  incremento_anual ~ s(DAP_prev),
  data = growth_cleanP
)
summary(modelo_gam_P)
AIC(modelo_gam_P)
##En Pouteria el GAM es claramente mejor que el modelo lineal.

#visualizar 
gm_Pouteria <- ggplot(growth_cleanP,
       aes(x = DAP_prev,
           y = incremento_anual)) +
  geom_point(alpha = 0.2) +
  geom_smooth(
    method = "gam",
    formula = y ~ s(x),
    color = "blue",
    linewidth = 1.5
  ) +
  labs(
    title = "Pouteria - Modelo GAM",
    x = "DAP previo",
    y = "Incremento anual"
  ) +
  theme_bw()
gm_Pouteria
```

# Helicostylis

```{r}
setwd("C:/Users/edith clemente arena/Desktop/EPIFITAS -GRADIENTE")    
Heli <- read_excel("Helicostylis.xlsx")
```

Base de datos con todos los censos de todos los arboles del genero

```{r}
dl_Helicostylis <- Heli %>%
  pivot_longer(
    cols = matches("^(DBH|date)\\."),
    names_to = c(".value", "censo"),
    names_pattern = "(DBH|date)\\.(\\d+)"   ) %>%
  rename(     DAP = DBH, fecha = date   ) %>%
  mutate(          year = year(fecha),                    cod_tree = paste(plot, new.tag, sep = "_")        ) %>%
  select(          cod_tree,     plot,     new.tag,     elev.cen,     genus,     specie,     censo,     year,     DAP   ) %>%   filter(!is.na(DAP))      
head(dl_Helicostylis)     
str(dl_Helicostylis) 
```

calcular el incremento anual

```{r}
growth_dataH <- dl_Helicostylis %>%
  arrange(cod_tree, year) %>%
  group_by(cod_tree) %>%
  mutate(DAP_prev = lag(DAP),
         year_prev = lag(year),
         delta_DAP = DAP - DAP_prev,
         delta_t = year - year_prev,
         incremento_anual = delta_DAP / delta_t        ) %>%
  filter(!is.na(incremento_anual)) %>%   filter(delta_t > 0) %>%
  filter(is.finite(incremento_anual)) 
summary(growth_dataH$incremento_anual) 
str(growth_dataH)
```

revisar outlines

```{r}
outliersH <- growth_dataP %>%
  filter(     incremento_anual < 0 |
                incremento_anual > 2   ) %>%
  distinct(cod_tree) 
outliersH
nrow(outliersH) 
```

QUITAR OUTLIERS

```{r}
growth_cleanH <- growth_dataH %>%
  filter(     
    incremento_anual >= 0,
    incremento_anual <= 2
    )
```

Visualizar

```{r}
grap_Helicostylis<-ggplot(growth_cleanH,
       aes(x = DAP_prev,
           y = incremento_anual)) +
  
  geom_point(alpha = 0.2) +
  
  geom_smooth() +
  
  labs(
    title = "Helicostylis"
  ) +
  
  theme_bw()
grap_Helicostylis
```

Ajustar modelo Wagner

```{r}
modelo_Helicostylis <- nlsLM(
  incremento_anual ~
    a * (
      exp(-b * DAP_prev) -
      exp(-c * DAP_prev)
    ),

  data = growth_cleanH,

  start = list(
    a = 1,
    b = 0.05,
    c = 0.005
  ),

  control = nls.lm.control(
    maxiter = 500
  )
)
summary(modelo_Helicostylis) 
coef(modelo_Helicostylis)
## El modelo Wagner NO está ajustando bien.

#probar  modelo lineal 
modelo_lin_H <- lm(
  incremento_anual ~ DAP_prev,
  data = growth_cleanH
)
summary(modelo_lin_H)
AIC(modelo_lin_H)
#probar modelo GAM
modelo_gam_H <- gam(
  incremento_anual ~ s(DAP_prev),
  data = growth_cleanH
)
summary(modelo_gam_H)
AIC(modelo_gam_H)
##probablemente ninguno explica bien el crecimiento. y usar el lineal 

#visualizar 
gm_Helicostylis <- ggplot(growth_cleanH,
       aes(x = DAP_prev,
           y = incremento_anual)) +
  geom_point(alpha = 0.2) +
  geom_smooth(
    method = "lm",
    color = "blue",
    linewidth = 1.5,
    se = TRUE
  ) +

  labs(
    title = "Helicostylis - Modelo lineal",
    x = "DAP previo",
    y = "Incremento anual"
  ) +

  theme_bw()
gm_Helicostylis
```

##### VER LA TENDENCIA DE LAS 6 ESPECIES EN GRAFICO JUNTO

```{r}
wrap_plots(
  grap_Weinmannia, grap_Clethra,
  grap_Alzatea, grap_Ocotea,
  grap_Helicostylis, grap_Pouteria,
  
  ncol = 2,
  nrow = 3
)
```

##### VER LOS MODELOS DE LAS 6 ESPECIES EN GRAFICO JUNTOS

```{r}
generos_incremento_anual <-wrap_plots(
  gm_Weinmannia, gm_Clethra,
  gm_Alzatea, gm_Ocotea,
  gm_Helicostylis, gm_Pouteria,
  
  ncol = 2,
  nrow = 3
)

ggsave(
  "C:/Users/edith clemente arena/Desktop/EPIFITAS -GRADIENTE/EPIFITAS_BANDAS_ELEV/generos_incremento_anual.png",
  generos_incremento_anual,
  width = 8,
  height = 9,
  units = "in",
  dpi = 300
)



getwd()
```

# Edad del hospedero

### Crear función para estimar edad

```{r}
estimar_edad <- function(DAP_objetivo,
                         modelo,
                         dap_inicial = 1){

  dap <- dap_inicial
  edad <- 0

  while(dap < DAP_objetivo){

    incremento <- predict(
      modelo,
      newdata = data.frame(
        DAP_prev = dap
      )
    )

    # evitar incrementos negativos o cero
    incremento <- max(incremento, 0.01)

    dap <- dap + incremento

    edad <- edad + 1

    # seguridad
    if(edad > 2000) break
  }

  return(edad)
}

##probar con un arbol
estimar_edad(
  DAP_objetivo = 40,
  modelo = modelo_gam
)
```

```{r}

#=========================================
# WEINMANNIA - MODELO DE CRECIMIENTO
#=========================================

modelo_gam <- gam(
  incremento_anual ~ s(DAP_prev, k = 5),
  data = growth_clean
)

summary(modelo_gam)

#=========================================
# FUNCION PARA ESTIMAR EDAD
#=========================================

estimar_edad <- function(
    DAP_objetivo,
    modelo,
    dap_inicial = 1){

  dap <- dap_inicial
  edad <- 0

  while(dap < DAP_objetivo){

    incremento <- predict(
      modelo,
      newdata = data.frame(
        DAP_prev = dap
      )
    )

    incremento <- max(incremento, 0.01)

    dap <- dap + incremento

    edad <- edad + 1

    if(edad > 2000) break
  }

  return(edad)
}

#=========================================
# FUNCION PARA ESTIMAR EDAD pero colocando como inicial 20 años para dap min de 9 o 10 cm
#=========================================
estimar_edad <- function(
    DAP_objetivo,
    modelo,
    dap_inicial,
    edad_inicial = 20){

  dap <- dap_inicial
  edad <- edad_inicial

  while(dap < DAP_objetivo){

    incremento <- predict(
      modelo,
      newdata = data.frame(
        DAP_prev = dap
      )
    )

    incremento <- max(incremento, 0.01)

    dap <- dap + incremento

    edad <- edad + 1
  }

  return(edad)
}
#=========================================
# WEINMANNIA - EDAD ESTIMADA
#=========================================
arboles_unicos$edad_estimada <- sapply(

  arboles_unicos$DAP,

  estimar_edad,

  modelo = modelo_gam,

  dap_inicial = 10

)
#=========================================
# GUARDAR OBJETOS DE WEINMANNIA
#=========================================

datos_largos_W <- datos_largos

growth_clean_W <- growth_clean

modelo_gam_W <- modelo_gam

arboles_unicos_W <- arboles_unicos

#========================================
#=========================================
# CLETHRA - ARBOLES UNICOS
#=========================================

arboles_unicos_C <- dl_Clethra %>%

  filter(
    cod_tree %in%
      unique(growth_cleanC$cod_tree)
  ) %>%

  group_by(cod_tree) %>%

  slice_max(
    year,
    n = 1
  ) %>%

  ungroup()

#=========================================
# CLETHRA - EDAD ESTIMADA
#=========================================
arboles_unicos_C$edad_estimada <- sapply(

  arboles_unicos_C$DAP,

  estimar_edad,

  modelo = modelo_gam_C,

  dap_inicial = 9.6

)
#=========================================
# REVISION DE RESULTADOS
#=========================================

summary(arboles_unicos_C$edad_estimada)

head(arboles_unicos_C)

#=========================================
# ALZATEA - ARBOLES UNICOS
#=========================================
arboles_unicos_A <- dl_Alzatea %>%

  filter(
    cod_tree %in%
      unique(growth_cleanA$cod_tree)
  ) %>%

  group_by(cod_tree) %>%

  slice_max(
    year,
    n = 1
  ) %>%

  ungroup()
#=========================================
# ALZATEA - EDAD ESTIMADA
#=========================================
arboles_unicos_A$edad_estimada <- sapply(

  arboles_unicos_A$DAP,

  estimar_edad,

  modelo = modelo_Alzatea,

  dap_inicial = 9

)
#=========================================
# REVISION DE RESULTADOS
#=========================================

summary(arboles_unicos_A$edad_estimada)

head(arboles_unicos_A)

#=========================================
# OCOTEA - ARBOLES UNICOS
#=========================================
arboles_unicos_O <- dl_Ocotea %>%

  filter(
    cod_tree %in%
      unique(growth_cleanO$cod_tree)
  ) %>%

  group_by(cod_tree) %>%

  slice_max(
    year,
    n = 1
  ) %>%

  ungroup()
#=========================================
# OCOTEA - EDAD ESTIMADA
#=========================================
arboles_unicos_O$edad_estimada <- sapply(

  arboles_unicos_O$DAP,

  estimar_edad,

  modelo = modelo_gam_O,

  dap_inicial = 9.2

)
#=========================================
# REVISION DE RESULTADOS
#=========================================

summary(arboles_unicos_O$edad_estimada)

head(arboles_unicos_O)

#=========================================
# POUTERIA - ARBOLES UNICOS
#=========================================
arboles_unicos_P <- dl_Pouteria %>%

  filter(
    cod_tree %in%
      unique(growth_cleanP$cod_tree)
  ) %>%

  group_by(cod_tree) %>%

  slice_max(
    year,
    n = 1
  ) %>%

  ungroup()
#=========================================
# POUTERIA - EDAD ESTIMADA
#=========================================
arboles_unicos_P$edad_estimada <- sapply(

  arboles_unicos_P$DAP,

  estimar_edad,

  modelo = modelo_gam_P,

  dap_inicial = 10

)
#=========================================
# REVISION DE RESULTADOS
#=========================================

summary(arboles_unicos_P$edad_estimada)

head(arboles_unicos_P)

#=========================================
# HELICOSTYLIS - ARBOLES UNICOS
#=========================================
arboles_unicos_H <- dl_Helicostylis %>%

  filter(
    cod_tree %in%
      unique(growth_cleanH$cod_tree)
  ) %>%

  group_by(cod_tree) %>%

  slice_max(
    year,
    n = 1
  ) %>%

  ungroup()
#=========================================
# HELICOSTYLIS - EDAD ESTIMADA
#=========================================
arboles_unicos_H$edad_estimada <- sapply(

  arboles_unicos_H$DAP,

  estimar_edad,

  modelo = modelo_lin_H,

  dap_inicial = 10

)
#=========================================
# REVISION DE RESULTADOS
#=========================================

summary(arboles_unicos_H$edad_estimada)

head(arboles_unicos_H)

#=========================================
# UNIR TODOS LOS GENEROS
#=========================================

arboles_unicos_all <- bind_rows(

  arboles_unicos_W,
  arboles_unicos_C,
  arboles_unicos_A,
  arboles_unicos_O,
  arboles_unicos_P,
  arboles_unicos_H

)
nrow(arboles_unicos_all)
head(arboles_unicos_all)
str(arboles_unicos_all)

# conservar solo edad del hospedero
#=========================================
arboles_unicos_all <- arboles_unicos_all %>%

  select(
    cod_tree,
    edad_estimada
  )

```

datos hospederos

```{r}
setwd("C:/Users/edith clemente arena/Desktop/EPIFITAS -GRADIENTE/EPIFITAS_BANDAS_ELEV")
epi_data_grad <- read.csv("EPgFORsact.csv", header = TRUE, sep = ";", stringsAsFactors = FALSE) # Limpiar nombres de especies epi_data_grad$MORFOESPECIE <- epi_data_grad$MORFOESPECIE %>%   str_replace_all("\u00A0", " ") %>%   # reemplaza espacios raros   str_trim()   str(epi_data_grad)
str(epi_data_grad)
```

TABLA COMPLETA PARA LA RIQUEZA Y ABUNDANCIA

```{r}
##primero borrar la columna edad estimada para volverla a crear
epi_data_grad <- epi_data_grad %>%

  select(
    -starts_with("edad_estimada")
  )

# unir con la base
#=========================================
epi_data_grad <- epi_data_grad %>%

  left_join(
    arboles_unicos_all,
    by = c(
      "FOROCOD" = "cod_tree"
    )
  )

# ver cuantos forofitos encontramos
#=========================================
epi_data_grad %>%

  distinct(FOROCOD) %>%

  nrow()##correcto 58 foros
str(epi_data_grad)
View(epi_data_grad)

# Calcular riqueza y abundancia por forofito
#=========================================
epi_resumen <- epi_data_grad %>%

  group_by(FOROCOD) %>%

  summarise(

    GENUSFORO = first(GENERUSFORO),

    DAP = first(DAP),

    edad_estimada = first(edad_estimada),

    riqueza = n_distinct(MORFOESPECIE),

    abundancia = n()

  )

View(epi_resumen)
```

graficos RIQUEZA

```{r}
#riqueza ~ DAP
#================================================
g_riqDAP_a <- ggplot(
  epi_resumen,
  aes(
    x = DAP,
    y = riqueza,
    color = GENUSFORO,
    fill = GENUSFORO
  )
) +

  geom_point(
    size = 3,
    alpha = 0.8
  ) +

  geom_smooth(
  method = "gam",
  formula = y ~ s(x, k = 4)
) +

  theme_bw() +

  labs(
    x = "DAP (cm)",
    y = "Riqueza de epífitas",
    color = "Género del forófito",
    fill = "Género del forófito"
  )
g_riqDAP_a

g_riqDAP_b <- ggplot(
  epi_resumen,
  aes(
    x = DAP,
    y = riqueza
  )
) +

  geom_point(size = 3) +

 geom_smooth(
  method = "gam",
  formula = y ~ s(x, k = 4)
) +

  facet_wrap(
    ~ GENUSFORO,
    ncol = 3
  ) +

  theme_bw()
g_riqDAP_b

#riqueza ~ edad estimada
#================================================
g_riqEdad_a <- ggplot(
  epi_resumen,
  aes(
    x = edad_estimada,
    y = riqueza,
    color = GENUSFORO,
    fill = GENUSFORO
  )
) +

  geom_point(
    size = 3,
    alpha = 0.8
  ) +

  geom_smooth(
    method = "gam",
    formula = y ~ s(x, k = 4)
  ) +

  theme_bw() +

  labs(
    x = "Edad estimada (años)",
    y = "Riqueza de epífitas",
    color = "Género del forófito",
    fill = "Género del forófito"
  )

g_riqEdad_a

g_riqEdad_b <- ggplot(
  epi_resumen,
  aes(
    x = edad_estimada,
    y = riqueza
  )
) +

  geom_point(
    size = 3
  ) +

  geom_smooth(
    method = "gam",
    formula = y ~ s(x, k = 4)
  ) +

  facet_wrap(
    ~ GENUSFORO,
    ncol = 3
  ) +

  theme_bw() +

  labs(
    x = "Edad estimada (años)",
    y = "Riqueza de epífitas"
  )

g_riqEdad_b

g_riqDAP_b /
g_riqEdad_b


```

Graficos ABUNDANCIA

```{r}
#================================================
# abundancia ~ DAP
#================================================

g_abDAP_a <- ggplot(
  epi_resumen,
  aes(
    x = DAP,
    y = abundancia,
    color = GENUSFORO,
    fill = GENUSFORO
  )
) +

  geom_point(
    size = 3,
    alpha = 0.8
  ) +

  geom_smooth(
    method = "gam",
    formula = y ~ s(x, k = 4)
  ) +

  theme_bw() +

  labs(
    x = "DAP (cm)",
    y = "Abundancia de epífitas",
    color = "Género del forófito",
    fill = "Género del forófito"
  )

g_abDAP_a

g_abDAP_b <- ggplot(
  epi_resumen,
  aes(
    x = DAP,
    y = abundancia
  )
) +

  geom_point(
    size = 3
  ) +

  geom_smooth(
    method = "gam",
    formula = y ~ s(x, k = 4)
  ) +

  facet_wrap(
    ~ GENUSFORO,
    ncol = 3
  ) +

  theme_bw() +

  labs(
    x = "DAP (cm)",
    y = "Abundancia de epífitas"
  )

g_abDAP_b

#================================================
# abundancia ~ edad estimada
#================================================

g_abEdad_a <- ggplot(
  epi_resumen,
  aes(
    x = edad_estimada,
    y = abundancia,
    color = GENUSFORO,
    fill = GENUSFORO
  )
) +

  geom_point(
    size = 3,
    alpha = 0.8
  ) +

  geom_smooth(
    method = "gam",
    formula = y ~ s(x, k = 4)
  ) +

  theme_bw() +

  labs(
    x = "Edad estimada (años)",
    y = "Abundancia de epífitas",
    color = "Género del forófito",
    fill = "Género del forófito"
  )

g_abEdad_a

g_abEdad_b <- ggplot(
  epi_resumen,
  aes(
    x = edad_estimada,
    y = abundancia
  )
) +

  geom_point(
    size = 3
  ) +

  geom_smooth(
    method = "gam",
    formula = y ~ s(x, k = 4)
  ) +

  facet_wrap(
    ~ GENUSFORO,
    ncol = 3
  ) +

  theme_bw() +

  labs(
    x = "Edad estimada (años)",
    y = "Abundancia de epífitas"
  )

g_abEdad_b


g_abDAP_a /
g_abEdad_a
g_abDAP_b /
g_abEdad_b

```

por Cinturon elevacional

```{r}
unique(epi_resumen$GENUSFORO)
#limpia los espacios 
epi_resumen <- epi_resumen %>%

  mutate(
    GENUSFORO = trimws(GENUSFORO)
  )
#verifica
unique(epi_resumen$GENUSFORO)

##crea los cinturones
epi_resumen <- epi_resumen %>%

  mutate(
    cinturon = case_when(
      GENUSFORO %in% c("Weinmannia", "Clethra")
      ~ "Alto",

      GENUSFORO %in% c("Ocotea", "Alzatea")
      ~ "Medio",

      GENUSFORO %in% c("Pouteria", "Helicostylis")
      ~ "Bajo"
    )
  )

#orden del grafico
epi_resumen <- epi_resumen %>%

  mutate(
    cinturon = factor(
      cinturon,
      levels = c(
        "Alto",
        "Medio",
        "Bajo"
      )
    )
  )

##grafico abundancia - edad 
g_abEdad_cinturon <- ggplot(
  epi_resumen,
  aes(
    x = edad_estimada,
    y = abundancia,
    color = GENUSFORO
  )
) +

  geom_point(
    size = 3,
    alpha = 0.8
  ) +

  geom_smooth(
    method = "gam",
    formula = y ~ s(x, k = 4),
    se = TRUE
  ) +

  facet_wrap(
    ~ cinturon,
    ncol = 1,
    scales = "free_x"
  ) +

  theme_bw() +

  labs(
    x = "Edad estimada (años)",
    y = "Abundancia de epífitas",
    color = "Hospedero"
  )

g_abEdad_cinturon

##grafico abundancia - edad 
g_abDAP_cinturon <- ggplot(
  epi_resumen,
  aes(
    x = DAP,
    y = abundancia,
    color = GENUSFORO
  )
) +

  geom_point(
    size = 3,
    alpha = 0.8
  ) +

  geom_smooth(
    method = "gam",
    formula = y ~ s(x, k = 4),
    se = TRUE
  ) +

  facet_wrap(
    ~ cinturon,
    ncol = 1,
    scales = "free_x"
  ) +

  theme_bw() +

  labs(
    x = "DAP (cm)",
    y = "Abundancia de epífitas",
    color = "Hospedero"
  )

g_abDAP_cinturon

library(patchwork)

g_abEdad_cinturon <- g_abEdad_cinturon +

  labs(
    y = NULL
  ) +

  theme(
    axis.title.y = element_blank(),
    axis.text.y = element_blank(),
    axis.ticks.y = element_blank()
  )
graf_DAPyEdad <- (g_abDAP_cinturon |
 g_abEdad_cinturon) +

  plot_layout(
    guides = "collect"
  ) &

  theme(
    legend.position = "right"
  )
graf_DAPyEdad

ggsave(
  filename = "graf_DAPyEdad.png",
  plot = graf_DAPyEdad,
  width = 8,
  height = 10,
  units = "in",
  dpi = 300
)


```

```{r}
m1 <- lm(abundancia ~ DAP, data = epi_resumen)
m2 <- lm(abundancia ~ edad_estimada, data = epi_resumen)
m3 <- lm(abundancia ~ DAP + GENUSFORO, data = epi_resumen)
m4 <- lm(abundancia ~ edad_estimada + GENUSFORO, data = epi_resumen)
AIC(m1, m2, m3, m4)
summary(m1)

summary(m2)

summary(m3)

summary(m4)
```

```{r}

arboles_unicos$edad_estimada <- sapply(
  
  arboles_unicos$DAP,
  
  estimar_edad,
  
  modelo = modelo_gam
)
head(arboles_unicos$edad_estimada)

summary(arboles_unicos$edad_estimada)


#aplicar a todos los arboles
arboles_unicos <- datos_largos %>%
  
  arrange(cod_tree, desc(year)) %>%
  
  group_by(cod_tree) %>%
  
  slice(1) %>%
  
  ungroup()
head(arboles_unicos)
summary(arboles_unicos$edad_estimada)

arboles_unicos %>%
  
  filter(edad_estimada >= 2000)
arboles_unicos %>%
  
  filter(cod_tree == "TRU-02_725") %>%
  
  select(
    cod_tree,
    DAP,
    edad_estimada,
    elev.cen,
    specie
  )
#eliminar el arbol que mida 100 DAP
arboles_unicos <- arboles_unicos %>%
  
  filter(
    edad_estimada < 2000
  )
#grafico DAP vs edad
ggplot(arboles_unicos,
       aes(x = DAP,
           y = edad_estimada)) +
  
  geom_point(alpha = 0.5) +
  
  theme_bw()

#histograma de distribucion de edades
ggplot(arboles_unicos,
       aes(x = edad_estimada)) +
  
  geom_histogram(bins = 40) +
  
  theme_bw()

#grafico de tasa de crecimiento con edad estimada
growth_mean <- growth_clean %>%
  
  group_by(cod_tree) %>%
  
  summarise(
    
    crecimiento_medio = mean(
      incremento_anual,
      na.rm = TRUE
    )
    
  )




<- arboles_unicos %>%
  
  left_join(
    growth_mean,
    by = "cod_tree"
  )

edad_growth$genus

ggplot(edad_growth,
       aes(x = edad_estimada,
           y = crecimiento_medio)) +
  
  geom_point(alpha = 0.5) +
  
  geom_smooth() +
  
  theme_bw()

```
