---
title: "edad genero"
format: html
editor: visual
---

paquetes

```{r}
library(tidyverse) 
library(readxl) 
library(lubridate)
library(ggplot2)
library(minpack.lm)
library(mgcv)
library(patchwork)

```

# Incremento anual - censos ABERG

# Weinmannia

```{r}
setwd("C:/Users/edith clemente arena/Desktop/EPIFITAS -GRADIENTE")
datos <- read_excel("weimmania.xlsx")

# Desde tu directorio actual, la carpeta "edad de hospedero" está dentro
#datos <- read_excel("edad de hospedero/weimmania.xlsx")
#datos <- read_excel("edad de hospedero/Pouteria.xlsx")


```

Base de datos con todos los censos de todos los arboles del genero

```{r}
datos_largos <- datos %>%
  
  pivot_longer(
    cols = matches("^(DBH|date)\\."),
    names_to = c(".value", "censo"),
    names_pattern = "(DBH|date)\\.(\\d+)"
  ) %>%
  
  rename(
    DAP = DBH,
    fecha = date
  ) %>%
  
  mutate(
    
    year = year(fecha),
    
    cod_tree = paste(plot, new.tag, sep = "_")
    
  ) %>%
  
   dplyr::select(
    cod_tree,
    plot,
    new.tag,
    elev.cen,
    genus,
    specie,
    censo,
    year,
    DAP
  ) %>%
  
  filter(!is.na(DAP))

head(datos_largos)
str(datos_largos)

```

calcular el incremento anual

```{r}
growth_data <- datos_largos %>%
  
  arrange(cod_tree, year) %>%
  
  group_by(cod_tree) %>%
  
  mutate(
    
    DAP_prev = lag(DAP),
    
    year_prev = lag(year),
    
    delta_DAP = DAP - DAP_prev,
    
    delta_t = year - year_prev,
    
    incremento_anual = delta_DAP / delta_t
    
  ) %>%
  
  filter(!is.na(incremento_anual)) %>%
  
  filter(delta_t > 0) %>%
  
  filter(is.finite(incremento_anual))

summary(growth_data$incremento_anual)
str(growth_data)
```

Corregido_GML:

```{r}

growth_data <- datos_largos %>%
  
  arrange(cod_tree, year) %>%
  
  group_by(cod_tree) %>%
  
  mutate(
    
    DAP_prev = lag(DAP),# does not change the data, removes an NA
    
    year_prev = lag(year),# does not change the data, removes an NA
    
    delta_DAP = DAP - DAP_prev,# cm
    
    delta_t = year - year_prev,# years
    
    incremento_anual = (DAP - DAP_prev) / delta_t,
    
  ) %>%
  
  filter(!is.na(incremento_anual)) %>%
  
  #filter(delta_t > 0) %>%# this is not necessarily correct
  
  filter(is.finite(incremento_anual))

summary(growth_data$incremento_anual)#cm year−1
str(growth_data)

```

revisar los outliers

```{r}
outliers <- growth_data %>%
  
  filter(
    incremento_anual < 0 | # changed from 25% quantile
    incremento_anual > 15 # maximo
  ) %>%
  
  distinct(cod_tree)

outliers
nrow(outliers)# before 360

```

limpiar los datos

```{r}
growth_clean <- growth_data %>%
  
  filter(
    !cod_tree %in% outliers$cod_tree
  )
summary(growth_clean$incremento_anual)#revisar
hist(
  growth_clean$incremento_anual,
  breaks = 50
)#histograma
```

visualizar los datos

```{r}
ggplot(growth_clean,
       aes(x = DAP_prev,
           y = incremento_anual)) +
  
  geom_point(alpha = 0.2) +
  
  geom_smooth() +
  
  theme_bw()



# Check the range of your data
range(growth_clean$DAP)  # What's the DBH range?
range(growth_clean$incremento_anual, na.rm = TRUE)  # Increment range

# Remove any negative increments (measurement errors) if present
growth_clean <- growth_clean[growth_clean$incremento_anual > 0, ]

# Plot to see the relationship
plot(growth_clean$DAP, growth_clean$incremento_anual,
     xlab = "DBH (cm)", ylab = "Annual increment (cm/year)",
     pch = 16, col = rgb(0,0,0,0.3))

# Add a smooth trend line to visualize the peak
lines(lowess(growth_clean$DAP, growth_clean$incremento_anual, f = 0.3), 
      col = "red", lwd = 2)
```




```{r}


# ====================================================
# TREE GROWTH MODEL FITTING - REPRODUCIBLE PIPELINE
# ====================================================
# This script fits growth models to tree increment data
# Can be easily adapted for different species by changing the species filter
# ====================================================

# Load required libraries
library(minpack.lm)
library(dplyr)
library(ggplot2)

# =====================================================
# 1. DATA PREPARATION FUNCTION
# =====================================================

prepare_growth_data <- function(data, species_filter = NULL, min_dbh = 0, max_dbh = 120) {
  #' Prepare growth data for model fitting
  #' 
  #' Parameters:
  #'   data: data frame with columns (DAP, incremento_anual, specie, cod_tree)
  #'   species_filter: character string of species to filter (NULL = all species)
  #'   min_dbh: minimum DBH to include
  #'   max_dbh: maximum DBH to include
  
  # Filter by species if specified
  if (!is.null(species_filter)) {
    data <- data[data$specie == species_filter, ]
  }
  
  # Remove negative increments (measurement errors)
  data_clean <- data[data$incremento_anual > 0, ]
  
  # Filter by DBH range
  data_clean <- data_clean[data_clean$DAP >= min_dbh & data_clean$DAP <= max_dbh, ]
  
  # Remove NA values
  data_clean <- data_clean[!is.na(data_clean$incremento_anual) & !is.na(data_clean$DAP), ]
  
  return(data_clean)
}

# ====================================================
# 2. MODEL DEFINITIONS
# ====================================================

# Define all models to test
models_to_test <- list(
  
  # Model 1: Wagner & Zotz (Double Exponential)
  # y = a * (exp(-b*x) - exp(-c*x))
  wagner_zotz = list(
    formula = incremento_anual ~ a * (exp(-b * DAP) - exp(-c * DAP)),
    param_names = c("a", "b", "c"),
    get_start = function(data) {
      # Estimate starting values from data
      x_peak <- data$DAP[which.max(data$incremento_anual)]
      y_peak <- max(data$incremento_anual)
      
      b_start <- 0.15
      c_start <- 0.002
      a_start <- y_peak / (exp(-b_start * x_peak) - exp(-c_start * x_peak))
      
      return(list(a = a_start, b = b_start, c = c_start))
    },
    lower = c(a = 0.1, b = 0.001, c = 0.0001),
    upper = c(a = 10, b = 1, c = 0.1),
    get_peak = function(params) {
      log(params[3] / params[2]) / (params[2] - params[3])
    }
  ),
  
  # Model 2: Wagner & Zotz (Re-parameterized for b > c)
  # y = a * (exp(-(c+d)*x) - exp(-c*x))
  wagner_zotz_fixed = list(
    formula = incremento_anual ~ a * (exp(-(c + d) * DAP) - exp(-c * DAP)),
    param_names = c("a", "c", "d"),
    get_start = function(data) {
      x_peak <- data$DAP[which.max(data$incremento_anual)]
      y_peak <- max(data$incremento_anual)
      
      c_start <- 0.002
      d_start <- 0.15  # b - c
      a_start <- y_peak / (exp(-(c_start + d_start) * x_peak) - exp(-c_start * x_peak))
      
      return(list(a = a_start, c = c_start, d = d_start))
    },
    lower = c(a = 0.1, c = 0.0001, d = 0.001),
    upper = c(a = 10, c = 0.1, d = 1),
    get_peak = function(params) {
      b <- params[2] + params[3]  # b = c + d
      c <- params[2]
      log(c / b) / (b - c)
    }
  ),
  
  # Model 3: Quadratic (unconstrained)
  # y = a + b*x + c*x^2
  quadratic = list(
    formula = incremento_anual ~ a + b * DAP + c * I(DAP^2),
    param_names = c("a", "b", "c"),
    get_start = function(data) {
      return(list(a = 0.2, b = 0.01, c = -0.0001))
    },
    lower = c(a = 0, b = -0.1, c = -0.01),
    upper = c(a = 5, b = 0.1, c = 0.01),
    get_peak = function(params) {
      -params[2] / (2 * params[3])
    }
  ),
  
  # Model 4: Constrained Quadratic (proper hump)
  # y = a + b*x - d*x^2
  quadratic_constrained = list(
    formula = incremento_anual ~ a + b * DAP - d * I(DAP^2),
    param_names = c("a", "b", "d"),
    get_start = function(data) {
      return(list(a = 0.2, b = 0.02, d = 0.0001))
    },
    lower = c(a = 0, b = 0.001, d = 0.00001),
    upper = c(a = 5, b = 0.1, d = 0.01),
    get_peak = function(params) {
      params[2] / (2 * params[3])
    }
  ),
  
  # Model 5: Chapman-Richards (growth curve)
  # y = a * (1 - exp(-b*x))^c
  chapman_richards = list(
    formula = incremento_anual ~ a * (1 - exp(-b * DAP))^c,
    param_names = c("a", "b", "c"),
    get_start = function(data) {
      max_y <- max(data$incremento_anual)
      return(list(a = max_y * 1.2, b = 0.02, c = 2))
    },
    lower = c(a = 0.1, b = 0.001, c = 0.5),
    upper = c(a = 10, b = 0.5, c = 5),
    get_peak = function(params) {
      # Peak for Chapman-Richards: when c > 1
      if (params[3] > 1) {
        -log(1/params[3]) / params[2]  # Approximate
      } else {
        NA  # No peak if c <= 1
      }
    }
  )
)

# ==================================================
# 3. MODEL FITTING FUNCTION
# ==================================================

fit_growth_model <- function(data, model_name, model_def, max_iter = 500) {
  #' Fit a growth model to data
  #' 
  #' Parameters:
  #'   data: prepared data frame
  #'   model_name: name of model to fit
  #'   model_def: model definition list
  #'   max_iter: maximum iterations for nlsLM
  
  # Get starting values
  start_vals <- model_def$get_start(data)
  
  # Fit the model
  fit <- tryCatch({
    nlsLM(
      formula = model_def$formula,
      data = data,
      start = start_vals,
      lower = model_def$lower,
      upper = model_def$upper,
      control = nls.lm.control(maxiter = max_iter)
    )
  }, error = function(e) {
    message(paste("Error fitting", model_name, ":", e$message))
    return(NULL)
  })
  
  if (is.null(fit)) return(NULL)
  
  # Extract parameters
  params <- coef(fit)
  names(params) <- model_def$param_names
  
  # Calculate peak if possible
  peak_dbh <- tryCatch({
    model_def$get_peak(params)
  }, error = function(e) {
    NA
  })
  
  # Calculate fitted values and residuals
  fitted_values <- fitted(fit)
  residuals <- residuals(fit)
  
  # Calculate R-squared
  ss_res <- sum(residuals^2)
  ss_tot <- sum((data$incremento_anual - mean(data$incremento_anual))^2)
  r_squared <- 1 - (ss_res / ss_tot)
  
  # Calculate AIC
  n <- length(residuals)
  k <- length(params)
  aic <- n * log(ss_res/n) + 2 * k + (2 * k * (k + 1))/(n - k - 1)
  
  # Return results
  return(list(
    model_name = model_name,
    fit = fit,
    params = params,
    r_squared = r_squared,
    aic = aic,
    peak_dbh = peak_dbh,
    fitted_values = fitted_values,
    residuals = residuals,
    data = data
  ))
}

# ==================================================
# 4. SPECIES-SPECIFIC MODEL FITTING
# ==================================================

fit_species_models <- function(data, species_list = NULL, models_to_fit = names(models_to_test)) {
  #' Fit multiple models to one or more species
  #' 
  #' Parameters:
  #'   data: raw data frame
  #'   species_list: character vector of species names (NULL = fit all species with n >= 30)
  #'   models_to_fit: character vector of model names to fit
  
  # If no species list provided, use species with sufficient data
  if (is.null(species_list)) {
    species_counts <- table(data$specie)
    species_list <- names(species_counts[species_counts >= 30])
    message(paste("Fitting models for", length(species_list), "species with >= 30 observations"))
  }
  
  results <- list()
  
  for (species in species_list) {
    message(paste("\n", "=", "=", "=", "=", "=", "=", "=", "=", "=", "=", "=", "="))
    message(paste("Processing species:", species))
    message("=", "=", "=", "=", "=", "=", "=", "=", "=", "=", "=", "=")
    
    # Prepare data for this species
    species_data <- prepare_growth_data(data, species_filter = species)
    
    if (nrow(species_data) < 20) {
      message(paste("Skipping", species, "- insufficient data (n =", nrow(species_data), ")"))
      next
    }
    
    message(paste("Sample size:", nrow(species_data)))
    message(paste("DBH range:", round(range(species_data$DAP)[1], 1), "-", 
                  round(range(species_data$DAP)[2], 1), "cm"))
    message(paste("Growth range:", round(range(species_data$incremento_anual)[1], 2), "-",
                  round(range(species_data$incremento_anual)[2], 2), "cm/year"))
    
    species_results <- list()
    
    for (model_name in models_to_fit) {
      if (!model_name %in% names(models_to_test)) {
        message(paste("Model", model_name, "not found. Skipping."))
        next
      }
      
      message(paste("\nFitting", model_name, "..."))
      
      model_def <- models_to_test[[model_name]]
      result <- fit_growth_model(species_data, model_name, model_def)
      
      if (!is.null(result)) {
        species_results[[model_name]] <- result
        message(paste("  R² =", round(result$r_squared, 3)))
        message(paste("  AIC =", round(result$aic, 1)))
        if (!is.na(result$peak_dbh)) {
          message(paste("  Peak DBH =", round(result$peak_dbh, 1), "cm"))
        }
      }
    }
    
    results[[species]] <- species_results
  }
  
  return(results)
}

# ===========================================
# 5. VISUALIZATION FUNCTIONS
# ===========================================

plot_model_fits <- function(results, species = NULL, model_names = NULL) {
  #' Plot model fits for a species
  #' 
  #' Parameters:
  #'   results: output from fit_species_models()
  #'   species: species name to plot (NULL = plot all species)
  #'   model_names: which models to plot (NULL = plot all)
  
  if (is.null(species)) {
    species <- names(results)
  }
  
  for (sp in species) {
    if (!sp %in% names(results)) {
      message(paste("Species", sp, "not found in results"))
      next
    }
    
    species_results <- results[[sp]]
    
    if (is.null(model_names)) {
      model_names <- names(species_results)
    }
    
    # Get the data from the first model
    first_model <- species_results[[model_names[1]]]
    if (is.null(first_model)) next
    
    data <- first_model$data
    
    # Create base plot
    p <- ggplot(data, aes(x = DAP, y = incremento_anual)) +
      geom_point(alpha = 0.3, size = 1, color = "gray50") +
      labs(
        title = paste("Growth Model Fits -", sp),
        x = "DBH (cm)",
        y = "Annual increment (cm/year)"
      ) +
      theme_minimal() +
      theme(
        plot.title = element_text(hjust = 0.5, size = 14, face = "bold"),
        legend.position = "bottom"
      )
    
    # Add fitted curves for each model
    colors <- c("red", "blue", "darkgreen", "purple", "orange")
    names(colors) <- model_names
    
    dbh_seq <- seq(min(data$DAP), max(data$DAP), length.out = 200)
    
    for (i in seq_along(model_names)) {
      model_name <- model_names[i]
      if (!model_name %in% names(species_results)) next
      
      result <- species_results[[model_name]]
      if (is.null(result)) next
      
      # Predict for the sequence
      pred_data <- data.frame(DAP = dbh_seq)
      pred <- predict(result$fit, newdata = pred_data)
      
      # Add to plot
      df_pred <- data.frame(DAP = dbh_seq, pred = pred, model = model_name)
      p <- p + geom_line(data = df_pred, aes(x = DAP, y = pred, color = model_name), 
                        size = 1.2)
    }
    
    p <- p + scale_color_manual(values = colors[model_names])
    
    print(p)
  }
}

# ===========================================
# 6. COMPARE AND SELECT BEST MODELS
# ===========================================

select_best_models <- function(results) {
  #' Select the best model for each species based on AIC
  #' 
  #' Parameters:
  #'   results: output from fit_species_models()
  
  best_models <- data.frame(
    species = character(),
    model = character(),
    r_squared = numeric(),
    aic = numeric(),
    peak_dbh = numeric(),
    stringsAsFactors = FALSE
  )
  
  for (species in names(results)) {
    species_results <- results[[species]]
    
    if (length(species_results) == 0) next
    
    # Find model with lowest AIC
    best_model <- NULL
    best_aic <- Inf
    
    for (model_name in names(species_results)) {
      result <- species_results[[model_name]]
      if (!is.null(result) && result$aic < best_aic) {
        best_aic <- result$aic
        best_model <- model_name
      }
    }
    
    if (!is.null(best_model)) {
      result <- species_results[[best_model]]
      best_models <- rbind(best_models, data.frame(
        species = species,
        model = best_model,
        r_squared = result$r_squared,
        aic = result$aic,
        peak_dbh = result$peak_dbh
      ))
    }
  }
  
  return(best_models)
}

# ==========================================
# 7. MAIN EXECUTION FUNCTION
# ==========================================

run_growth_analysis <- function(data, species_list = NULL, models_to_fit = NULL) {
  #' Run complete growth analysis
  #' 
  #' Parameters:
  #'   data: raw data frame
  #'   species_list: character vector of species names
  #'   models_to_fit: which models to fit
  #' 
  #' Returns:
  #'   List with results and best models
  
  # If no models specified, use all
  if (is.null(models_to_fit)) {
    models_to_fit <- names(models_to_test)
  }
  
  # Fit models
  results <- fit_species_models(data, species_list, models_to_fit)
  
  # Select best models
  best_models <- select_best_models(results)
  
  # Create summary
  summary <- list(
    results = results,
    best_models = best_models,
    models_tested = models_to_fit,
    species_analyzed = names(results)
  )
  
  return(summary)
}

# ==========================================
# 8. EXAMPLE USAGE
# =========================================

# Example: Run analysis for all species
 results <- run_growth_analysis(growth_clean)

# Example: Run analysis for specific species
results <- run_growth_analysis(
  data = growth_clean,
  species_list = c("microphylla", "Other_species"),
  models_to_fit = c("wagner_zotz", "quadratic_constrained")
)

# Example: Plot results
 plot_model_fits(results$results, species = "microphylla")

# Example: View best models
 print(results$best_models)

# ===========================================
# 9. MODEL PREDICTION FUNCTION
# ===========================================

predict_growth <- function(results, species, model_name = NULL, dbh_values) {
  #' Predict growth using fitted model
  #' 
  #' Parameters:
  #'   results: output from run_growth_analysis()
  #'   species: species name
  #'   model_name: which model to use (NULL = use best model)
  #'   dbh_values: vector of DBH values to predict for
  
  if (!species %in% names(results$results)) {
    stop(paste("Species", species, "not found in results"))
  }
  
  species_results <- results$results[[species]]
  
  # If no model specified, use best model
  if (is.null(model_name)) {
    best <- results$best_models[results$best_models$species == species, ]
    if (nrow(best) == 0) {
      stop(paste("No best model found for species", species))
    }
    model_name <- best$model[1]
  }
  
  if (!model_name %in% names(species_results)) {
    stop(paste("Model", model_name, "not found for species", species))
  }
  
  result <- species_results[[model_name]]
  pred_data <- data.frame(DAP = dbh_values)
  predictions <- predict(result$fit, newdata = pred_data)
  
  return(predictions)
}

# ======================================
# 10. EXPORT RESULTS
# ======================================

export_results <- function(results, output_dir = "growth_model_results") {
  #' Export results to CSV files
  #' 
  #' Parameters:
  #'   results: output from run_growth_analysis()
  #'   output_dir: directory to save results
  
  # Create output directory
  if (!dir.exists(output_dir)) {
    dir.create(output_dir, recursive = TRUE)
  }
  
  # Export best models summary
  write.csv(results$best_models, 
            file.path(output_dir, "best_models_summary.csv"), 
            row.names = FALSE)
  
  # Export parameters for each model
  params_list <- data.frame()
  
  for (species in names(results$results)) {
    for (model_name in names(results$results[[species]])) {
      result <- results$results[[species]][[model_name]]
      if (!is.null(result)) {
        params_df <- data.frame(
          species = species,
          model = model_name,
          r_squared = result$r_squared,
          aic = result$aic,
          peak_dbh = result$peak_dbh,
          t(as.data.frame(result$params))
        )
        params_list <- rbind(params_list, params_df)
      }
    }
  }
  
  write.csv(params_list, 
            file.path(output_dir, "model_parameters.csv"), 
            row.names = FALSE)
  
  message(paste("Results exported to", output_dir))
}


```















Ajustar el modelo tipo Wagner & Zotz Incremento=a(e−bDAP−e−cDAP)

```{r}
modelo_growth <- nlsLM(
  
  # incremento_anual ~
  #   a * (exp(-b * DAP_prev) -
  #          exp(-c * DAP_prev)),
  
  
    incremento_anual ~
    a * (exp(-b * DAP_prev) -
           exp(-c * DAP_prev)),
  
  
  data = growth_clean,
  
  start = list(
    a = 1,
    b = 0.01,
    c = 0.001
  )
)
summary(modelo_growth)
coef(modelo_growth)
```

curva teorica de Wagner & Zotz ajustad a mis datos

```{r}
growth_clean$pred <- predict(modelo_growth)
grap_Weinmannia<- ggplot(growth_clean,
        aes(x = DAP_prev,
            y = incremento_anual)) +
      geom_point(alpha = 0.2) +
      geom_smooth() +
   labs(
     title = "Weinmannia") +
      theme_bw()
grap_Weinmannia
```

Comparar con modelos mas simples

```{r}
#modelo lineal
lm1 <- lm(
  incremento_anual ~ DAP_prev,
  data = growth_clean
)

summary(lm1)

#modelo cuadratico
lm2 <- lm(
  incremento_anual ~ DAP_prev + I(DAP_prev^2),
  data = growth_clean
)

summary(lm2)

#comparar
AIC(lm1, lm2)
```

comparar los modelos usando dos el lineal y GAM

```{r}
gam1 <- gam(
  incremento_anual ~ s(DAP_prev),
  data = growth_clean
)
summary(gam1)
AIC(lm1, gam1)
#VISUALMENTE
ggplot(growth_clean,
       aes(x = DAP_prev,
           y = incremento_anual)) +
  
  geom_point(alpha = 0.2) +
  
  geom_smooth(method = "lm",
              color = "red") +
  
  geom_smooth(method = "gam",
              color = "blue") +
  
  theme_bw()
```

MEJOR SE AJUSTA EL GAM, SEGUN AIC y visualmente.

propone usar crecimiento anual medio, incremento acumulado, como proxies estructurales en vez de la edad

ajuste el modelo GAM

```{r}
modelo_gam <- gam(
  incremento_anual ~ s(DAP_prev, k = 5),
  data = growth_clean
)
summary(modelo_gam)
plot(modelo_gam)
growth_clean$pred_gam <- predict(modelo_gam)

gm_Weinmannia <- ggplot(growth_clean,
       aes(x = DAP_prev,
           y = incremento_anual)) +
  
  geom_point(alpha = 0.2) +
  
 geom_smooth(
     method = "gam",
     formula = y ~ s(x),
     color = "blue",
     linewidth = 1.5
   ) +
   labs(
     title = "Weinmannia - Modelo GAM",
     x = "DAP previo",
     y = "Incremento anual"
   ) +
   theme_bw()
gm_Weinmannia
```

# Alzatea

```{r}
setwd("C:/Users/edith clemente arena/Desktop/EPIFITAS -GRADIENTE")
Alz <- read_excel("Alzatea.xlsx")
```

Base de datos con todos los censos de todos los arboles del genero

```{r}
dl_Alzatea <- Alz %>%
  pivot_longer(     cols = matches("^(DBH|date)\\."),
                    names_to = c(".value", "censo"),
                    names_pattern = "(DBH|date)\\.(\\d+)"   ) %>%
  rename(     DAP = DBH,     fecha = date   ) %>%
  mutate(          year = year(fecha),
                   cod_tree = paste(
                     plot, new.tag, sep = "_")) %>%
  select(     cod_tree,     plot,     new.tag,     elev.cen,     genus,     specie,     censo,     year,     DAP   ) %>%      filter(!is.na(DAP)) 

head(dl_Alzatea) 
str(dl_Alzatea) 
```

calcular el incremento anual

```{r}
growth_dataA <- dl_Alzatea %>%      
  arrange(cod_tree, year) %>%
  group_by(cod_tree) %>%
  mutate(          DAP_prev = lag(DAP),
                   year_prev = lag(year),
                   delta_DAP = DAP - DAP_prev,
                   delta_t = year - year_prev,
                   incremento_anual = delta_DAP / delta_t        ) %>%
  filter(!is.na(incremento_anual)) %>%
  filter(delta_t > 0) %>%      
  filter(is.finite(incremento_anual))  
summary(growth_dataA$incremento_anual) 
str(growth_dataA)
```

revisar outlines

```{r}
outliersA <- growth_dataA %>%
  
  filter(
    incremento_anual < 0 |
    incremento_anual > 2
  ) %>%
   distinct(cod_tree)

outliersA
nrow(outliersA)

```

QUITAR OUTLIERS

```{r}
growth_cleanA <- growth_dataA %>%
  
  filter(
    incremento_anual >= 0,
    incremento_anual <= 2,
    cod_tree != "SPD-01_2"
  )
```

Visualizar

```{r}
grap_Alzatea<- ggplot(growth_cleanA,
       aes(x = DAP_prev,
           y = incremento_anual)) +
  
  geom_point(alpha = 0.2) +
  
  geom_smooth() +
  labs(
    title = "Alzatea") +
  
  theme_bw()
grap_Alzatea
```

ajustar modelo Wagner

```{r}
library(minpack.lm)
modelo_Alzatea <- nlsLM(

  incremento_anual ~ 
    a * (
      exp(-b * DAP_prev) -
      exp(-c * DAP_prev)
    ),

  data = growth_cleanA,

  start = list(
    a = 1,
    b = 0.05,
    c = 0.005
  )

)
summary(modelo_Alzatea)
coef(modelo_Alzatea)
#visualizar
gm_Alzatea <- ggplot(growth_cleanA,
       aes(x = DAP_prev,
           y = incremento_anual)) +

  geom_point(alpha = 0.2) +

  stat_function(

    fun = function(x){

      coef(modelo_Alzatea)["a"] *

      (
        exp(-coef(modelo_Alzatea)["b"] * x) -

        exp(-coef(modelo_Alzatea)["c"] * x)
      )

    },

    color = "blue",
    linewidth = 1.5

  ) +

  labs(title = "Alzatea - Modelo Wagner") +

  theme_bw()
gm_Alzatea
```

La relación incremento-DAP fue débilmente unimodal en Alzatea”.

comparar con modelo mas simple

```{r}
modelo_lin <- lm(
  incremento_anual ~ DAP_prev,
  data = growth_cleanA
)

summary(modelo_lin)
AIC(modelo_lin)

AIC(modelo_Alzatea)
#la diferencia es minima y se considera que la relación incremento-DAP probablemente es casi lineal.
```

# Clethra

```{r}
setwd("C:/Users/edith clemente arena/Desktop/EPIFITAS -GRADIENTE") 
Clet <- read_excel("Clethra.xlsx")
```

Base de datos con todos los censos de todos los arboles del genero

```{r}
dl_Clethra <- Clet %>%
  pivot_longer(     cols = matches("^(DBH|date)\\."),
                    names_to = c(".value", "censo"),
                    names_pattern = "(DBH|date)\\.(\\d+)"   ) %>%
  rename(     DAP = DBH,     fecha = date   ) %>%
  mutate(          year = year(fecha),
                   cod_tree = paste(plot, new.tag, sep = "_")        ) %>%
  select(     cod_tree,     plot,     new.tag,     elev.cen,     genus,     specie,     censo,     year,     DAP   ) %>%      
  filter(!is.na(DAP))   
head(dl_Clethra)  
str(dl_Clethra) 
```

calcular el incremento anual

```{r}
growth_dataC <- dl_Clethra %>%
  arrange(cod_tree, year) %>%
  group_by(cod_tree) %>%
  mutate(          DAP_prev = lag(DAP),                    year_prev = lag(year),                    delta_DAP = DAP - DAP_prev,                    delta_t = year - year_prev,                    incremento_anual = delta_DAP / delta_t        ) %>%
  filter(!is.na(incremento_anual)) %>%
  filter(delta_t > 0) %>%
  filter(is.finite(incremento_anual))   
summary(growth_dataC$incremento_anual)  
str(growth_dataC)
```

revisar outlines

```{r}
outliersC <- growth_dataC %>%
  filter(     incremento_anual < 0 |     incremento_anual > 2   ) %>%
  distinct(cod_tree)  
outliersC
nrow(outliersC) 
```

QUITAR OUTLIERS

```{r}
growth_cleanC <- growth_dataC %>% 
  filter(     incremento_anual >= 0,
              incremento_anual <= 3
              )
```

Visualizar

```{r}
grap_Clethra<- ggplot(growth_cleanC,
       aes(x = DAP_prev,
           y = incremento_anual)) +
  geom_point(alpha = 0.2) +      
  geom_smooth() + 
  labs(
    title = "Clethra") +
  theme_bw()
grap_Clethra
```

ajustar modelo Wagner

```{r}
library(minpack.lm) 
modelo_Clethra <- nlsLM(
  incremento_anual ~
    a * (
      exp(-b * DAP_prev) -
      exp(-c * DAP_prev)
    ),

  data = growth_cleanC,

  start = list(
    a = 1,
    b = 0.05,
    c = 0.005
  ),

  control = nls.lm.control(
    maxiter = 500
  )
)
summary(modelo_Clethra) 
coef(modelo_Clethra)
## Clethra NO está siendo bien descrita por el modelo Wagner.

#probar  modelo lineal 
modelo_lin_C <- lm(
  incremento_anual ~ DAP_prev,
  data = growth_cleanC
)
summary(modelo_lin_C)
AIC(modelo_lin_C)
#probar modelo GAM
modelo_gam_C <- gam(
  incremento_anual ~ s(DAP_prev),
  data = growth_cleanC
)
summary(modelo_gam_C)
AIC(modelo_gam_C)
##la diferencia seria en R2=0.019 lineal y R2= 0.034 GAM

#visualizar 
gm_Clethra <- ggplot(growth_cleanC,
       aes(x = DAP_prev,
           y = incremento_anual)) +
  geom_point(alpha = 0.2) +
  geom_smooth(
    method = "gam",
    formula = y ~ s(x),
    color = "blue",
    linewidth = 1.5
  ) +
  labs(
    title = "Clethra - Modelo GAM",
    x = "DAP previo",
    y = "Incremento anual"
  ) +
  theme_bw()
gm_Clethra
```

# Ocotea

```{r}
setwd("C:/Users/edith clemente arena/Desktop/EPIFITAS -GRADIENTE")  
Ocot <- read_excel("Ocotea.xlsx")
```

Base de datos con todos los censos de todos los arboles del genero

```{r}
dl_Ocotea <- Ocot %>%
  pivot_longer(     cols = matches("^(DBH|date)\\."), 
                    names_to = c(".value",
                                 "censo"),
                    names_pattern = "(DBH|date)\\.(\\d+)"   ) %>%
  rename(     DAP = DBH,
              fecha = date   ) %>%
  mutate(          year = year(fecha),
                   cod_tree = paste(plot, new.tag, sep = "_")        ) %>%
  select(     cod_tree,     plot,     new.tag,     elev.cen,     genus,     specie,     censo,     year,     DAP   ) %>%
  filter(!is.na(DAP))    
head(dl_Ocotea)   
str(dl_Ocotea) 
```

calcular el incremento anual

```{r}
growth_dataO <- dl_Ocotea %>%
  arrange(cod_tree, year) %>%
  group_by(cod_tree) %>%
  mutate(          DAP_prev = lag(DAP),
                   year_prev = lag(year),
                   delta_DAP = DAP - DAP_prev,
                   delta_t = year - year_prev,
                   incremento_anual = delta_DAP / delta_t        ) %>%
  filter(!is.na(incremento_anual)) %>%
  filter(delta_t > 0) %>%
  filter(is.finite(incremento_anual))    
summary(growth_dataC$incremento_anual)  
str(growth_dataO)
```

revisar outlines

```{r}
outliersO <- growth_dataO %>%
  filter(     incremento_anual < 0 |     incremento_anual > 3   ) %>%
  distinct(cod_tree)   
outliersO
nrow(outliersO) 
```

QUITAR OUTLIERS

```{r}
growth_cleanO <- growth_dataO %>%
  filter(     incremento_anual >= 0,               incremento_anual <= 3,
              )
```

Visualizar

```{r}
grap_Ocotea<- ggplot(growth_cleanO,
       aes(x = DAP_prev,
           y = incremento_anual)) +
  geom_point(alpha = 0.2) +         
  geom_smooth() +
   labs(
    title = "Ocotea") +
  theme_bw()
grap_Ocotea
```

ajustar modelo Wagner

```{r}
modelo_Ocotea <- nlsLM(
  incremento_anual ~
    a * (
      exp(-b * DAP_prev) -
      exp(-c * DAP_prev)
    ),

  data = growth_cleanO,

  start = list(
    a = 1,
    b = 0.05,
    c = 0.005
  ),

  control = nls.lm.control(
    maxiter = 500
  )
)
summary(modelo_Ocotea) 
coef(modelo_Ocotea)
## Ocotea probablemente NO sigue una curva Wagner clásica.

#probar  modelo lineal 
modelo_lin_O <- lm(
  incremento_anual ~ DAP_prev,
  data = growth_cleanO
)
summary(modelo_lin_O)
AIC(modelo_lin_O)
#probar modelo GAM
modelo_gam_O <- gam(
  incremento_anual ~ s(DAP_prev),
  data = growth_cleanO
)
summary(modelo_gam_O)
AIC(modelo_gam_O)
##En Ocotea el GAM es claramente mejor que el modelo lineal.

#visualizar 
gm_Ocotea <- ggplot(growth_cleanO,
       aes(x = DAP_prev,
           y = incremento_anual)) +
  geom_point(alpha = 0.2) +
  geom_smooth(
    method = "gam",
    formula = y ~ s(x),
    color = "blue",
    linewidth = 1.5
  ) +
  labs(
    title = "Ocotea - Modelo GAM",
    x = "DAP previo",
    y = "Incremento anual"
  ) +
  theme_bw()
gm_Ocotea
```

# Pouteria

```{r}
setwd("C:/Users/edith clemente arena/Desktop/EPIFITAS -GRADIENTE")   
Pout <- read_excel("Pouteria.xlsx")
```

Base de datos con todos los censos de todos los arboles del genero

```{r}
dl_Pouteria <- Pout %>%
  pivot_longer(     
    cols = matches("^(DBH|date)\\."),
    names_to = c(".value",
                 "censo"),
    names_pattern = "(DBH|date)\\.(\\d+)"   ) %>%
  rename(     DAP = DBH,
              fecha = date   ) %>%
  mutate(          year = year(fecha),                    cod_tree = paste(plot, new.tag, sep = "_")        ) %>%
  select(     
    cod_tree,     plot,     new.tag,     elev.cen,     genus,     specie,     censo,     year,     DAP   ) %>%
  filter(!is.na(DAP))     
head(dl_Pouteria)    
str(dl_Pouteria) 
```

calcular el incremento anual

```{r}
growth_dataP <- dl_Pouteria %>%
  arrange(cod_tree, year) %>%
  group_by(cod_tree) %>%
  mutate(DAP_prev = lag(DAP),
         year_prev = lag(year),
         delta_DAP = DAP - DAP_prev,
         delta_t = year - year_prev,
         incremento_anual = delta_DAP / delta_t        ) %>%
  filter(!is.na(incremento_anual)) %>%
  filter(delta_t > 0) %>%
  filter(is.finite(incremento_anual))
summary(growth_dataP$incremento_anual)
str(growth_dataP)
```

revisar outlines

```{r}
outliersP <- growth_dataP %>%
  filter(     incremento_anual < 0 |
                incremento_anual > 3   ) %>%
  distinct(cod_tree)
outliersP 
nrow(outliersP) 
#buscar el arbol que tiene mas de 100 DAP
growth_dataP %>%
  
  filter(DAP_prev > 100) %>%
  
  select(
    cod_tree,
    DAP_prev,
    incremento_anual
  ) %>%
  
  distinct()
```

QUITAR OUTLIERS

```{r}
growth_cleanP <- growth_dataP %>%
  filter(     incremento_anual >= 0,
              incremento_anual <= 3,
                cod_tree != "PAN-03_127"
              )
```

Visualizar

```{r}
grap_Pouteria<-ggplot(growth_cleanP,
       aes(x = DAP_prev,
           y = incremento_anual)) + 
  geom_point(alpha = 0.2) +
  geom_smooth() +
  labs(
    title = "Pouteria") +
  theme_bw()
grap_Pouteria
```

ajustar modelo Wagner

```{r}
modelo_Pouteria <- nlsLM(
  incremento_anual ~
    a * (
      exp(-b * DAP_prev) -
      exp(-c * DAP_prev)
    ),

  data = growth_cleanP,

  start = list(
    a = 1,
    b = 0.05,
    c = 0.005
  ),

  control = nls.lm.control(
    maxiter = 500
  )
)
summary(modelo_Pouteria) 
coef(modelo_Pouteria)
## El modelo Wagner NO está ajustando bien.

#probar  modelo lineal 
modelo_lin_P <- lm(
  incremento_anual ~ DAP_prev,
  data = growth_cleanP
)
summary(modelo_lin_P)
AIC(modelo_lin_P)
#probar modelo GAM
modelo_gam_P <- gam(
  incremento_anual ~ s(DAP_prev),
  data = growth_cleanP
)
summary(modelo_gam_P)
AIC(modelo_gam_P)
##En Pouteria el GAM es claramente mejor que el modelo lineal.

#visualizar 
gm_Pouteria <- ggplot(growth_cleanP,
       aes(x = DAP_prev,
           y = incremento_anual)) +
  geom_point(alpha = 0.2) +
  geom_smooth(
    method = "gam",
    formula = y ~ s(x),
    color = "blue",
    linewidth = 1.5
  ) +
  labs(
    title = "Pouteria - Modelo GAM",
    x = "DAP previo",
    y = "Incremento anual"
  ) +
  theme_bw()
gm_Pouteria
```

# Helicostylis

```{r}
setwd("C:/Users/edith clemente arena/Desktop/EPIFITAS -GRADIENTE")    
Heli <- read_excel("Helicostylis.xlsx")
```

Base de datos con todos los censos de todos los arboles del genero

```{r}
dl_Helicostylis <- Heli %>%
  pivot_longer(
    cols = matches("^(DBH|date)\\."),
    names_to = c(".value", "censo"),
    names_pattern = "(DBH|date)\\.(\\d+)"   ) %>%
  rename(     DAP = DBH, fecha = date   ) %>%
  mutate(          year = year(fecha),                    cod_tree = paste(plot, new.tag, sep = "_")        ) %>%
  select(          cod_tree,     plot,     new.tag,     elev.cen,     genus,     specie,     censo,     year,     DAP   ) %>%   filter(!is.na(DAP))      
head(dl_Helicostylis)     
str(dl_Helicostylis) 
```

calcular el incremento anual

```{r}
growth_dataH <- dl_Helicostylis %>%
  arrange(cod_tree, year) %>%
  group_by(cod_tree) %>%
  mutate(DAP_prev = lag(DAP),
         year_prev = lag(year),
         delta_DAP = DAP - DAP_prev,
         delta_t = year - year_prev,
         incremento_anual = delta_DAP / delta_t        ) %>%
  filter(!is.na(incremento_anual)) %>%   filter(delta_t > 0) %>%
  filter(is.finite(incremento_anual)) 
summary(growth_dataH$incremento_anual) 
str(growth_dataH)
```

revisar outlines

```{r}
outliersH <- growth_dataP %>%
  filter(     incremento_anual < 0 |
                incremento_anual > 2   ) %>%
  distinct(cod_tree) 
outliersH
nrow(outliersH) 
```

QUITAR OUTLIERS

```{r}
growth_cleanH <- growth_dataH %>%
  filter(     
    incremento_anual >= 0,
    incremento_anual <= 2
    )
```

Visualizar

```{r}
grap_Helicostylis<-ggplot(growth_cleanH,
       aes(x = DAP_prev,
           y = incremento_anual)) +
  
  geom_point(alpha = 0.2) +
  
  geom_smooth() +
  
  labs(
    title = "Helicostylis"
  ) +
  
  theme_bw()
grap_Helicostylis
```

Ajustar modelo Wagner

```{r}
modelo_Helicostylis <- nlsLM(
  incremento_anual ~
    a * (
      exp(-b * DAP_prev) -
      exp(-c * DAP_prev)
    ),

  data = growth_cleanH,

  start = list(
    a = 1,
    b = 0.05,
    c = 0.005
  ),

  control = nls.lm.control(
    maxiter = 500
  )
)
summary(modelo_Helicostylis) 
coef(modelo_Helicostylis)
## El modelo Wagner NO está ajustando bien.

#probar  modelo lineal 
modelo_lin_H <- lm(
  incremento_anual ~ DAP_prev,
  data = growth_cleanH
)
summary(modelo_lin_H)
AIC(modelo_lin_H)
#probar modelo GAM
modelo_gam_H <- gam(
  incremento_anual ~ s(DAP_prev),
  data = growth_cleanH
)
summary(modelo_gam_H)
AIC(modelo_gam_H)
##probablemente ninguno explica bien el crecimiento. y usar el lineal 

#visualizar 
gm_Helicostylis <- ggplot(growth_cleanH,
       aes(x = DAP_prev,
           y = incremento_anual)) +
  geom_point(alpha = 0.2) +
  geom_smooth(
    method = "lm",
    color = "blue",
    linewidth = 1.5,
    se = TRUE
  ) +

  labs(
    title = "Helicostylis - Modelo lineal",
    x = "DAP previo",
    y = "Incremento anual"
  ) +

  theme_bw()
gm_Helicostylis
```

##### VER LA TENDENCIA DE LAS 6 ESPECIES EN GRAFICO JUNTO

```{r}
wrap_plots(
  grap_Weinmannia, grap_Clethra,
  grap_Alzatea, grap_Ocotea,
  grap_Helicostylis, grap_Pouteria,
  
  ncol = 2,
  nrow = 3
)
```

##### VER LOS MODELOS DE LAS 6 ESPECIES EN GRAFICO JUNTOS

```{r}
generos_incremento_anual <-wrap_plots(
  gm_Weinmannia, gm_Clethra,
  gm_Alzatea, gm_Ocotea,
  gm_Helicostylis, gm_Pouteria,
  
  ncol = 2,
  nrow = 3
)

ggsave(
  "C:/Users/edith clemente arena/Desktop/EPIFITAS -GRADIENTE/EPIFITAS_BANDAS_ELEV/generos_incremento_anual.png",
  generos_incremento_anual,
  width = 8,
  height = 9,
  units = "in",
  dpi = 300
)



getwd()
```

# Edad del hospedero

### Crear función para estimar edad

```{r}
estimar_edad <- function(DAP_objetivo,
                         modelo,
                         dap_inicial = 1){

  dap <- dap_inicial
  edad <- 0

  while(dap < DAP_objetivo){

    incremento <- predict(
      modelo,
      newdata = data.frame(
        DAP_prev = dap
      )
    )

    # evitar incrementos negativos o cero
    incremento <- max(incremento, 0.01)

    dap <- dap + incremento

    edad <- edad + 1

    # seguridad
    if(edad > 2000) break
  }

  return(edad)
}

##probar con un arbol
estimar_edad(
  DAP_objetivo = 40,
  modelo = modelo_gam
)
```

```{r}

#=========================================
# WEINMANNIA - MODELO DE CRECIMIENTO
#=========================================

modelo_gam <- gam(
  incremento_anual ~ s(DAP_prev, k = 5),
  data = growth_clean
)

summary(modelo_gam)

#=========================================
# FUNCION PARA ESTIMAR EDAD
#=========================================

estimar_edad <- function(
    DAP_objetivo,
    modelo,
    dap_inicial = 1){

  dap <- dap_inicial
  edad <- 0

  while(dap < DAP_objetivo){

    incremento <- predict(
      modelo,
      newdata = data.frame(
        DAP_prev = dap
      )
    )

    incremento <- max(incremento, 0.01)

    dap <- dap + incremento

    edad <- edad + 1

    if(edad > 2000) break
  }

  return(edad)
}

#=========================================
# FUNCION PARA ESTIMAR EDAD pero colocando como inicial 20 años para dap min de 9 o 10 cm
#=========================================
estimar_edad <- function(
    DAP_objetivo,
    modelo,
    dap_inicial,
    edad_inicial = 20){

  dap <- dap_inicial
  edad <- edad_inicial

  while(dap < DAP_objetivo){

    incremento <- predict(
      modelo,
      newdata = data.frame(
        DAP_prev = dap
      )
    )

    incremento <- max(incremento, 0.01)

    dap <- dap + incremento

    edad <- edad + 1
  }

  return(edad)
}
#=========================================
# WEINMANNIA - EDAD ESTIMADA
#=========================================
arboles_unicos$edad_estimada <- sapply(

  arboles_unicos$DAP,

  estimar_edad,

  modelo = modelo_gam,

  dap_inicial = 10

)
#=========================================
# GUARDAR OBJETOS DE WEINMANNIA
#=========================================

datos_largos_W <- datos_largos

growth_clean_W <- growth_clean

modelo_gam_W <- modelo_gam

arboles_unicos_W <- arboles_unicos

#========================================
#=========================================
# CLETHRA - ARBOLES UNICOS
#=========================================

arboles_unicos_C <- dl_Clethra %>%

  filter(
    cod_tree %in%
      unique(growth_cleanC$cod_tree)
  ) %>%

  group_by(cod_tree) %>%

  slice_max(
    year,
    n = 1
  ) %>%

  ungroup()

#=========================================
# CLETHRA - EDAD ESTIMADA
#=========================================
arboles_unicos_C$edad_estimada <- sapply(

  arboles_unicos_C$DAP,

  estimar_edad,

  modelo = modelo_gam_C,

  dap_inicial = 9.6

)
#=========================================
# REVISION DE RESULTADOS
#=========================================

summary(arboles_unicos_C$edad_estimada)

head(arboles_unicos_C)

#=========================================
# ALZATEA - ARBOLES UNICOS
#=========================================
arboles_unicos_A <- dl_Alzatea %>%

  filter(
    cod_tree %in%
      unique(growth_cleanA$cod_tree)
  ) %>%

  group_by(cod_tree) %>%

  slice_max(
    year,
    n = 1
  ) %>%

  ungroup()
#=========================================
# ALZATEA - EDAD ESTIMADA
#=========================================
arboles_unicos_A$edad_estimada <- sapply(

  arboles_unicos_A$DAP,

  estimar_edad,

  modelo = modelo_Alzatea,

  dap_inicial = 9

)
#=========================================
# REVISION DE RESULTADOS
#=========================================

summary(arboles_unicos_A$edad_estimada)

head(arboles_unicos_A)

#=========================================
# OCOTEA - ARBOLES UNICOS
#=========================================
arboles_unicos_O <- dl_Ocotea %>%

  filter(
    cod_tree %in%
      unique(growth_cleanO$cod_tree)
  ) %>%

  group_by(cod_tree) %>%

  slice_max(
    year,
    n = 1
  ) %>%

  ungroup()
#=========================================
# OCOTEA - EDAD ESTIMADA
#=========================================
arboles_unicos_O$edad_estimada <- sapply(

  arboles_unicos_O$DAP,

  estimar_edad,

  modelo = modelo_gam_O,

  dap_inicial = 9.2

)
#=========================================
# REVISION DE RESULTADOS
#=========================================

summary(arboles_unicos_O$edad_estimada)

head(arboles_unicos_O)

#=========================================
# POUTERIA - ARBOLES UNICOS
#=========================================
arboles_unicos_P <- dl_Pouteria %>%

  filter(
    cod_tree %in%
      unique(growth_cleanP$cod_tree)
  ) %>%

  group_by(cod_tree) %>%

  slice_max(
    year,
    n = 1
  ) %>%

  ungroup()
#=========================================
# POUTERIA - EDAD ESTIMADA
#=========================================
arboles_unicos_P$edad_estimada <- sapply(

  arboles_unicos_P$DAP,

  estimar_edad,

  modelo = modelo_gam_P,

  dap_inicial = 10

)
#=========================================
# REVISION DE RESULTADOS
#=========================================

summary(arboles_unicos_P$edad_estimada)

head(arboles_unicos_P)

#=========================================
# HELICOSTYLIS - ARBOLES UNICOS
#=========================================
arboles_unicos_H <- dl_Helicostylis %>%

  filter(
    cod_tree %in%
      unique(growth_cleanH$cod_tree)
  ) %>%

  group_by(cod_tree) %>%

  slice_max(
    year,
    n = 1
  ) %>%

  ungroup()
#=========================================
# HELICOSTYLIS - EDAD ESTIMADA
#=========================================
arboles_unicos_H$edad_estimada <- sapply(

  arboles_unicos_H$DAP,

  estimar_edad,

  modelo = modelo_lin_H,

  dap_inicial = 10

)
#=========================================
# REVISION DE RESULTADOS
#=========================================

summary(arboles_unicos_H$edad_estimada)

head(arboles_unicos_H)

#=========================================
# UNIR TODOS LOS GENEROS
#=========================================

arboles_unicos_all <- bind_rows(

  arboles_unicos_W,
  arboles_unicos_C,
  arboles_unicos_A,
  arboles_unicos_O,
  arboles_unicos_P,
  arboles_unicos_H

)
nrow(arboles_unicos_all)
head(arboles_unicos_all)
str(arboles_unicos_all)

# conservar solo edad del hospedero
#=========================================
arboles_unicos_all <- arboles_unicos_all %>%

  select(
    cod_tree,
    edad_estimada
  )

```

datos hospederos

```{r}
setwd("C:/Users/edith clemente arena/Desktop/EPIFITAS -GRADIENTE/EPIFITAS_BANDAS_ELEV")
epi_data_grad <- read.csv("EPgFORsact.csv", header = TRUE, sep = ";", stringsAsFactors = FALSE) # Limpiar nombres de especies epi_data_grad$MORFOESPECIE <- epi_data_grad$MORFOESPECIE %>%   str_replace_all("\u00A0", " ") %>%   # reemplaza espacios raros   str_trim()   str(epi_data_grad)
str(epi_data_grad)
```

TABLA COMPLETA PARA LA RIQUEZA Y ABUNDANCIA

```{r}
##primero borrar la columna edad estimada para volverla a crear
epi_data_grad <- epi_data_grad %>%

  select(
    -starts_with("edad_estimada")
  )

# unir con la base
#=========================================
epi_data_grad <- epi_data_grad %>%

  left_join(
    arboles_unicos_all,
    by = c(
      "FOROCOD" = "cod_tree"
    )
  )

# ver cuantos forofitos encontramos
#=========================================
epi_data_grad %>%

  distinct(FOROCOD) %>%

  nrow()##correcto 58 foros
str(epi_data_grad)
View(epi_data_grad)

# Calcular riqueza y abundancia por forofito
#=========================================
epi_resumen <- epi_data_grad %>%

  group_by(FOROCOD) %>%

  summarise(

    GENUSFORO = first(GENERUSFORO),

    DAP = first(DAP),

    edad_estimada = first(edad_estimada),

    riqueza = n_distinct(MORFOESPECIE),

    abundancia = n()

  )

View(epi_resumen)
```

graficos RIQUEZA

```{r}
#riqueza ~ DAP
#================================================
g_riqDAP_a <- ggplot(
  epi_resumen,
  aes(
    x = DAP,
    y = riqueza,
    color = GENUSFORO,
    fill = GENUSFORO
  )
) +

  geom_point(
    size = 3,
    alpha = 0.8
  ) +

  geom_smooth(
  method = "gam",
  formula = y ~ s(x, k = 4)
) +

  theme_bw() +

  labs(
    x = "DAP (cm)",
    y = "Riqueza de epífitas",
    color = "Género del forófito",
    fill = "Género del forófito"
  )
g_riqDAP_a

g_riqDAP_b <- ggplot(
  epi_resumen,
  aes(
    x = DAP,
    y = riqueza
  )
) +

  geom_point(size = 3) +

 geom_smooth(
  method = "gam",
  formula = y ~ s(x, k = 4)
) +

  facet_wrap(
    ~ GENUSFORO,
    ncol = 3
  ) +

  theme_bw()
g_riqDAP_b

#riqueza ~ edad estimada
#================================================
g_riqEdad_a <- ggplot(
  epi_resumen,
  aes(
    x = edad_estimada,
    y = riqueza,
    color = GENUSFORO,
    fill = GENUSFORO
  )
) +

  geom_point(
    size = 3,
    alpha = 0.8
  ) +

  geom_smooth(
    method = "gam",
    formula = y ~ s(x, k = 4)
  ) +

  theme_bw() +

  labs(
    x = "Edad estimada (años)",
    y = "Riqueza de epífitas",
    color = "Género del forófito",
    fill = "Género del forófito"
  )

g_riqEdad_a

g_riqEdad_b <- ggplot(
  epi_resumen,
  aes(
    x = edad_estimada,
    y = riqueza
  )
) +

  geom_point(
    size = 3
  ) +

  geom_smooth(
    method = "gam",
    formula = y ~ s(x, k = 4)
  ) +

  facet_wrap(
    ~ GENUSFORO,
    ncol = 3
  ) +

  theme_bw() +

  labs(
    x = "Edad estimada (años)",
    y = "Riqueza de epífitas"
  )

g_riqEdad_b

g_riqDAP_b /
g_riqEdad_b


```

Graficos ABUNDANCIA

```{r}
#================================================
# abundancia ~ DAP
#================================================

g_abDAP_a <- ggplot(
  epi_resumen,
  aes(
    x = DAP,
    y = abundancia,
    color = GENUSFORO,
    fill = GENUSFORO
  )
) +

  geom_point(
    size = 3,
    alpha = 0.8
  ) +

  geom_smooth(
    method = "gam",
    formula = y ~ s(x, k = 4)
  ) +

  theme_bw() +

  labs(
    x = "DAP (cm)",
    y = "Abundancia de epífitas",
    color = "Género del forófito",
    fill = "Género del forófito"
  )

g_abDAP_a

g_abDAP_b <- ggplot(
  epi_resumen,
  aes(
    x = DAP,
    y = abundancia
  )
) +

  geom_point(
    size = 3
  ) +

  geom_smooth(
    method = "gam",
    formula = y ~ s(x, k = 4)
  ) +

  facet_wrap(
    ~ GENUSFORO,
    ncol = 3
  ) +

  theme_bw() +

  labs(
    x = "DAP (cm)",
    y = "Abundancia de epífitas"
  )

g_abDAP_b

#================================================
# abundancia ~ edad estimada
#================================================

g_abEdad_a <- ggplot(
  epi_resumen,
  aes(
    x = edad_estimada,
    y = abundancia,
    color = GENUSFORO,
    fill = GENUSFORO
  )
) +

  geom_point(
    size = 3,
    alpha = 0.8
  ) +

  geom_smooth(
    method = "gam",
    formula = y ~ s(x, k = 4)
  ) +

  theme_bw() +

  labs(
    x = "Edad estimada (años)",
    y = "Abundancia de epífitas",
    color = "Género del forófito",
    fill = "Género del forófito"
  )

g_abEdad_a

g_abEdad_b <- ggplot(
  epi_resumen,
  aes(
    x = edad_estimada,
    y = abundancia
  )
) +

  geom_point(
    size = 3
  ) +

  geom_smooth(
    method = "gam",
    formula = y ~ s(x, k = 4)
  ) +

  facet_wrap(
    ~ GENUSFORO,
    ncol = 3
  ) +

  theme_bw() +

  labs(
    x = "Edad estimada (años)",
    y = "Abundancia de epífitas"
  )

g_abEdad_b


g_abDAP_a /
g_abEdad_a
g_abDAP_b /
g_abEdad_b

```

por Cinturon elevacional

```{r}
unique(epi_resumen$GENUSFORO)
#limpia los espacios 
epi_resumen <- epi_resumen %>%

  mutate(
    GENUSFORO = trimws(GENUSFORO)
  )
#verifica
unique(epi_resumen$GENUSFORO)

##crea los cinturones
epi_resumen <- epi_resumen %>%

  mutate(
    cinturon = case_when(
      GENUSFORO %in% c("Weinmannia", "Clethra")
      ~ "Alto",

      GENUSFORO %in% c("Ocotea", "Alzatea")
      ~ "Medio",

      GENUSFORO %in% c("Pouteria", "Helicostylis")
      ~ "Bajo"
    )
  )

#orden del grafico
epi_resumen <- epi_resumen %>%

  mutate(
    cinturon = factor(
      cinturon,
      levels = c(
        "Alto",
        "Medio",
        "Bajo"
      )
    )
  )

##grafico abundancia - edad 
g_abEdad_cinturon <- ggplot(
  epi_resumen,
  aes(
    x = edad_estimada,
    y = abundancia,
    color = GENUSFORO
  )
) +

  geom_point(
    size = 3,
    alpha = 0.8
  ) +

  geom_smooth(
    method = "gam",
    formula = y ~ s(x, k = 4),
    se = TRUE
  ) +

  facet_wrap(
    ~ cinturon,
    ncol = 1,
    scales = "free_x"
  ) +

  theme_bw() +

  labs(
    x = "Edad estimada (años)",
    y = "Abundancia de epífitas",
    color = "Hospedero"
  )

g_abEdad_cinturon

##grafico abundancia - edad 
g_abDAP_cinturon <- ggplot(
  epi_resumen,
  aes(
    x = DAP,
    y = abundancia,
    color = GENUSFORO
  )
) +

  geom_point(
    size = 3,
    alpha = 0.8
  ) +

  geom_smooth(
    method = "gam",
    formula = y ~ s(x, k = 4),
    se = TRUE
  ) +

  facet_wrap(
    ~ cinturon,
    ncol = 1,
    scales = "free_x"
  ) +

  theme_bw() +

  labs(
    x = "DAP (cm)",
    y = "Abundancia de epífitas",
    color = "Hospedero"
  )

g_abDAP_cinturon

library(patchwork)

g_abEdad_cinturon <- g_abEdad_cinturon +

  labs(
    y = NULL
  ) +

  theme(
    axis.title.y = element_blank(),
    axis.text.y = element_blank(),
    axis.ticks.y = element_blank()
  )
graf_DAPyEdad <- (g_abDAP_cinturon |
 g_abEdad_cinturon) +

  plot_layout(
    guides = "collect"
  ) &

  theme(
    legend.position = "right"
  )
graf_DAPyEdad

ggsave(
  filename = "graf_DAPyEdad.png",
  plot = graf_DAPyEdad,
  width = 8,
  height = 10,
  units = "in",
  dpi = 300
)


```

```{r}
m1 <- lm(abundancia ~ DAP, data = epi_resumen)
m2 <- lm(abundancia ~ edad_estimada, data = epi_resumen)
m3 <- lm(abundancia ~ DAP + GENUSFORO, data = epi_resumen)
m4 <- lm(abundancia ~ edad_estimada + GENUSFORO, data = epi_resumen)
AIC(m1, m2, m3, m4)
summary(m1)

summary(m2)

summary(m3)

summary(m4)
```

```{r}

arboles_unicos$edad_estimada <- sapply(
  
  arboles_unicos$DAP,
  
  estimar_edad,
  
  modelo = modelo_gam
)
head(arboles_unicos$edad_estimada)

summary(arboles_unicos$edad_estimada)


#aplicar a todos los arboles
arboles_unicos <- datos_largos %>%
  
  arrange(cod_tree, desc(year)) %>%
  
  group_by(cod_tree) %>%
  
  slice(1) %>%
  
  ungroup()
head(arboles_unicos)
summary(arboles_unicos$edad_estimada)

arboles_unicos %>%
  
  filter(edad_estimada >= 2000)
arboles_unicos %>%
  
  filter(cod_tree == "TRU-02_725") %>%
  
  select(
    cod_tree,
    DAP,
    edad_estimada,
    elev.cen,
    specie
  )
#eliminar el arbol que mida 100 DAP
arboles_unicos <- arboles_unicos %>%
  
  filter(
    edad_estimada < 2000
  )
#grafico DAP vs edad
ggplot(arboles_unicos,
       aes(x = DAP,
           y = edad_estimada)) +
  
  geom_point(alpha = 0.5) +
  
  theme_bw()

#histograma de distribucion de edades
ggplot(arboles_unicos,
       aes(x = edad_estimada)) +
  
  geom_histogram(bins = 40) +
  
  theme_bw()

#grafico de tasa de crecimiento con edad estimada
growth_mean <- growth_clean %>%
  
  group_by(cod_tree) %>%
  
  summarise(
    
    crecimiento_medio = mean(
      incremento_anual,
      na.rm = TRUE
    )
    
  )




<- arboles_unicos %>%
  
  left_join(
    growth_mean,
    by = "cod_tree"
  )

edad_growth$genus

ggplot(edad_growth,
       aes(x = edad_estimada,
           y = crecimiento_medio)) +
  
  geom_point(alpha = 0.5) +
  
  geom_smooth() +
  
  theme_bw()

```
