---
title: "individual variables"
author: "Edith"
date: "2025-11-28"
output: html_document
---

```{r}
setwd("C:/Users/edith clemente arena/Desktop/EPIFITAS -GRADIENTE/treeline-epiphytes/treeline-epiphytes")
data <- read.csv("estrucPOB.csv", header = TRUE, sep = ";", stringsAsFactors = FALSE)
library(stringi)
library(dplyr)
library(janitor)

# 1. Limpiar nombres con janitor
data <- data %>% janitor::clean_names()
# 2. Convertir todo a ASCII (borra caracteres raros y <a0>)
names(data) <- iconv(names(data), from = "", to = "ASCII//TRANSLIT")
# 3. Eliminar todo lo que no sea letras, números o _
names(data) <- gsub("[^A-Za-z0-9_]", "", names(data))
names(data)
names(data) <- stri_replace_all_regex(names(data), "[^A-Za-z0-9_]", "")
names(data)


library(ggplot2)

ggplot(data, aes(x = l_leaf_stem)) +
  geom_histogram(binwidth = 1, color = "black", fill = "lightblue") +
  labs(
    title = "Histograma de longitud de hoja/tallo (l_leaf_stem)",
    x = "l_leaf_stem",
    y = "Frecuencia"
  ) +
  theme_minimal()




```
Elaphoglossum vulcanicum
```{r}
library(dplyr)
library(ggplot2)

data_elapho <- data %>% 
  filter(morphospe == "Elaphoglossum vulcanicum")

ggplot(data_elapho, aes(x = l_leaf_stem)) +
  geom_histogram(binwidth = 1, color = "black", fill = "lightgreen") +
  labs(
    title = "Histograma de l_leaf_stem para Elaphoglossum vulcanicum",
    x = "l_leaf_stem",
    y = "Frecuencia"
  ) +
  theme_minimal()

```
Elaphoglossum vulcanicum
```{r}
library(dplyr)
library(ggplot2)

data_elapho <- data %>% 
  filter(morphospe == "Elaphoglossum vulcanicum")

ggplot(data_elapho, aes(x = l_leaf_stem)) +
  geom_histogram(binwidth = 1, color = "black", fill = "lightgreen") +
  facet_wrap(~ plot, scales = "free_y") +
  labs(
    title = "Distribución de l_leaf_stem por plot\nElaphoglossum vulcanicum",
    x = "l_leaf_stem",
    y = "Frecuencia"
  ) +
  theme_minimal()

```
Elaphoglossum vulcanicum
```{r}
library(dplyr)
library(ggplot2)

data_elapho <- data %>% 
  filter(morphospe == "Elaphoglossum vulcanicum")

ggplot(data_elapho, aes(x = life_stage, y = l_leaf_stem)) +
  geom_boxplot(fill = "lightblue") +
  labs(
    title = "Relación entre l_leaf_stem y life_stage\nElaphoglossum vulcanicum",
    x = "Estado ontogénico (life_stage)",
    y = "Longitud de hoja/tallo (l_leaf_stem)"
  ) +
  theme_minimal()

```

Elaphoglossum vulcanicum
```{r}
ggplot(data_elapho, aes(x = life_stage, y = l_leaf_stem)) +
  geom_violin(fill = "lightgreen") +
  geom_boxplot(width = 0.15, outlier.shape = NA) +
  labs(
    title = "Distribución de l_leaf_stem por estado ontogénico",
    x = "life_stage",
    y = "l_leaf_stem"
  ) +
  theme_minimal()

```
Elaphoglossum vulcanicum
```{r}
ggplot(data_elapho, aes(x = l_leaf_stem, fill = life_stage)) +
  geom_histogram(alpha = 0.6, position = "identity", binwidth = 1) +
  labs(
    title = "Histograma de l_leaf_stem por estado ontogénico\nElaphoglossum vulcanicum",
    x = "l_leaf_stem",
    y = "Frecuencia"
  ) +
  theme_minimal()

```

Elaphoglossum vulcanicum
```{r}
ggplot(data_elapho, aes(x = l_leaf_stem, color = life_stage, fill = life_stage)) +
  geom_density(alpha = 0.3) +
  labs(
    title = "Densidad de l_leaf_stem por estado ontogénico",
    x = "l_leaf_stem",
    y = "Densidad"
  ) +
  theme_minimal()

```
Elaphoglossum vulcanicum
```{r}
ggplot(data_elapho, aes(x = l_leaf_stem, color = life_stage, fill = life_stage)) +
  geom_density(alpha = 0.25) +
  facet_wrap(~ plot, scales = "free_y") +
  labs(
    title = "Densidad de l_leaf_stem por life_stage en cada plot\nElaphoglossum vulcanicum",
    x = "l_leaf_stem",
    y = "Densidad"
  ) +
  theme_minimal()

```
Hymenophyllum sp1
```{r}
library(dplyr)
library(ggplot2)

data_hymeno <- data %>% 
  filter(morphospe == "Hymenophyllum sp1")

ggplot(data_hymeno, aes(x = l_leaf_stem, color = life_stage, fill = life_stage)) +
  geom_density(alpha = 0.25) +
  facet_wrap(~ plot, scales = "free_y") +
  labs(
    title = "Densidad de l_leaf_stem por life_stage en cada plot\nHymenophyllum sp1",
    x = "l_leaf_stem",
    y = "Densidad"
  ) +
  theme_minimal()

```
Elaphoglossum metallicum
```{r}
library(dplyr)
library(ggplot2)

data_metal <- data %>% 
  filter(morphospe == "Elaphoglossum metallicum")

ggplot(data_metal, aes(x = l_leaf_stem, color = life_stage, fill = life_stage)) +
  geom_density(alpha = 0.25) +
  facet_wrap(~ plot, scales = "free_y") +
  labs(
    title = "Densidad de l_leaf_stem por life_stage en cada plot\nElaphoglossum metallicum",
    x = "l_leaf_stem",
    y = "Densidad"
  ) +
  theme_minimal()

```
Melpomene personata
```{r}
library(dplyr)
library(ggplot2)

data_melpomene <- data %>% 
  filter(morphospe == "Melpomene personata")

ggplot(data_melpomene, aes(x = l_leaf_stem, color = life_stage, fill = life_stage)) +
  geom_density(alpha = 0.25) +
  facet_wrap(~ plot, scales = "free_y") +
  labs(
    title = "Densidad de l_leaf_stem por life_stage en cada plot\nMelpomene personata",
    x = "l_leaf_stem",
    y = "Densidad"
  ) +
  theme_minimal()

```
Peperomia sp1
```{r}
library(dplyr)
library(ggplot2)

data_peperomia <- data %>% 
  filter(morphospe == "Peperomia sp1")

ggplot(data_peperomia, aes(x = l_leaf_stem, color = life_stage, fill = life_stage)) +
  geom_density(alpha = 0.25) +
  facet_wrap(~ plot, scales = "free_y") +
  labs(
    title = "Densidad de l_leaf_stem por life_stage en cada plot\nPeperomia sp1",
    x = "l_leaf_stem",
    y = "Densidad"
  ) +
  theme_minimal()

```

reprod_stage y life_stage
Elaphoglossum vulcanicum
```{r}
ggplot(data_elapho, aes(x = l_leaf_stem, fill = reprod_stage, color = reprod_stage)) +
  geom_density(alpha = 0.25) +
  facet_grid(life_stage ~ reprod_stage, scales = "free_y") +
  labs(
    title = "Densidad de l_leaf_stem por life_stage y reprod_stage",
    x = "l_leaf_stem",
    y = "Densidad"
  ) +
  theme_minimal()

```
Elaphoglossum vulcanicum reprod_stage y life_stage
```{r}
ggplot(data_elapho, aes(x = l_leaf_stem, color = reprod_stage, fill = reprod_stage)) +
  geom_density(alpha = 0.25) +
  facet_wrap(~ life_stage, scales = "free_y") +
  labs(
    title = "l_leaf_stem por estados ontogénicos y reproductivos",
    x = "l_leaf_stem",
    y = "Densidad"
  ) +
  theme_minimal()

```
