---
title: "RDA EX"
author: "Edith"
date: "2026-01-12"
output: html_document
---


```{r}
setwd("C:/Users/edith clemente arena/Desktop/EPIFITAS -GRADIENTE/treeline-epiphytes/treeline-epiphytes")
data <- read.csv("estrucPOB.csv", header = TRUE, sep = ";", stringsAsFactors = FALSE)
POBSTRU <- data %>% ###TABLA DE DATOS POBLACIONALES
  select(elevation,subplot, forof,morphospe, family, dap, height, elevation, tree_str,  life_stage, l_leaf_stem, n_shoots_leaf, reprod_stage)
library(dplyr)
library(vegan)

# 1. Limpiar datos
datos <- POBSTRU %>%
  drop_na(
    l_leaf_stem,
    n_shoots_leaf,
    elevation,
    dap,
    height
  )

# 2. Elevación como factor (si son pisos)
datos$elevation <- factor(datos$elevation)

# 3. Matriz Y (rasgos)
Y <- datos %>%
  select(
    l_leaf_stem,
    n_shoots_leaf
  ) %>%
  scale()   # MUY IMPORTANTE

# 4. Matriz X (ambiental)
X <- datos %>%
  select(
    elevation,
    dap,
    height
  )

# 5. RDA
mod_rda <- rda(Y ~ dap + height + elevation, data = X)


#pruebas estadisticas 
# Significancia global
anova(mod_rda, permutations = 999)

# Significancia por eje
anova(mod_rda, by = "axis", permutations = 999)

# Significancia por variable
anova(mod_rda, by = "terms", permutations = 999)

#grafico 
plot(mod_rda, scaling = 2)

summary(mod_rda)
```
Escalando X tambien
```{r}
datos <- datos %>%
  mutate(
    dap_s = scale(dap),
    height_s = scale(height),
    elevation = factor(elevation)
  )
str(datos)
mod_rda <- rda(
  Y ~ dap_s + height_s + elevation,
  data = datos
)
plot(mod_rda, scaling = 1)
#pruebas estadisticas 
# Significancia global
anova(mod_rda, permutations = 999)

# Significancia por eje
anova(mod_rda, by = "axis", permutations = 999)

# Significancia por variable
anova(mod_rda, by = "terms", permutations = 999)

#grafico 
plot(mod_rda, scaling = 2)

summary(mod_rda)

```

```{r}
datos <- datos %>%
  mutate(
    dap_s = scale(dap),
    height_s = scale(height),
    elevation = factor(elevation)
  )


# 5. RDA
mod_rda2 <-rda(Y ~ dap_s + height_s + elevation, data = datos)
plot(mod_rda2, scaling = 1)
plot(mod_rda2, scaling = 2)
plot(mod_rda2, scaling = 3)
summary(mod_rda2)
#pruebas estadisticas 
# Significancia global
anova(mod_rda2, permutations = 999)

# Significancia por eje
anova(mod_rda2, by = "axis", permutations = 999)

# Significancia por variable
anova(mod_rda2, by = "terms", permutations = 999)


summary(datos)
```

```{r}
plot(mod_rda2, scaling = 2, type = "n")
points(mod_rda2, display = "sites", scaling = 2,
       pch = 21, bg = "grey90", col = "black", cex = 0.6)

text(mod_rda2, display = "bp", scaling = 2,
     col = "blue", cex = 1.1, font = 2)

arrows(0, 0,
       scores(mod_rda2, display = "bp", scaling = 2)[,1],
       scores(mod_rda2, display = "bp", scaling = 2)[,2],
       col = "blue", lwd = 2, length = 0.08)

abline(h = 0, v = 0, lty = 2, col = "grey70")

```

```{r}
plot(mod_rda2,
     scaling = 2,
     type = "n")   # no dibuja nada aún

# puntos (observaciones / individuos / especies)
points(mod_rda2,
       display = "sites",   # o "species" si corresponde
       scaling = 2,
       pch = 21,
       bg = "grey80",
       col = "black",
       cex = 0.7)

# flechas de variables X
arrows(0, 0,
       scores(mod_rda2, display = "bp", scaling = 2)[,1],
       scores(mod_rda2, display = "bp", scaling = 2)[,2],
       length = 0.1,
       lwd = 2,
       col = "blue")

# nombres de las flechas
text(scores(mod_rda2, display = "bp", scaling = 2),
     labels = rownames(scores(mod_rda2, display = "bp")),
     col = "blue",
     cex = 1,
     pos = 3)

```
ver y cn flechas
```{r}
plot(mod_rda2,
     scaling = 2,
     type = "n")   # no dibuja nada aún

# puntos (observaciones / individuos / especies)
points(mod_rda2,
       display = "sites",   # o "species" si corresponde
       scaling = 2,
       pch = 21,
       bg = "grey80",
       col = "black",
       cex = 0.7)

# flechas de variables X
arrows(0, 0,
       scores(mod_rda2, display = "bp", scaling = 2)[,1],
       scores(mod_rda2, display = "bp", scaling = 2)[,2],
       length = 0.1,
       lwd = 2,
       col = "blue")

text(mod_rda2,
     display = "species",
     scaling = 2,
     col = "darkgreen",
     cex = 0.8)

```
RDA rda(Y ~ elevation + Condition(dap_s + height_s), data = datos)
```{r}
library(vegan)
library(dplyr)
Y <- datos %>%
  select(
    l_leaf_stem,
    n_shoots_leaf
  )
datos$elevation <- factor(datos$elevation)
datos$dap_s    <- scale(datos$dap)
datos$height_s <- scale(datos$height)
mod_rda_parcial <- rda(
  Y ~ elevation + Condition(dap_s + height_s),
  data = datos
)
summary(mod_rda_parcial)
anova(mod_rda_parcial, permutations = 999)
anova(mod_rda_parcial, by = "terms", permutations = 999)
anova(mod_rda_parcial, by = "axis", permutations = 999)

##limites calculados para el zoom del grafico 
scores_sites <- scores(mod_rda, display = "sites", scaling = 2)
scores_Y     <- scores(mod_rda, display = "species", scaling = 2)
range(scores_sites[,1])
range(scores_sites[,2])
x_lim <- range(scores_sites[,1]) * 1.1
y_lim <- range(scores_sites[,2]) * 1.1

plot(
  mod_rda,
  scaling = 2,
  type = "n",
  xlim = x_lim,
  ylim = y_lim,
  main = "RDA parcial: elevación\n(controlando DAP y altura)",
  xlab = "RDA1",
  ylab = "RDA2"
)
points(
  scores_sites[,1],
  scores_sites[,2],
  pch = 21,
  bg = "grey70",
  col = "black",
  cex = 1
)
arrows(
  0, 0,
  scores_Y[,1],
  scores_Y[,2],
  col = "red",
  lwd = 2,
  length = 0.1
)

text(
  scores_Y[,1],
  scores_Y[,2],
  labels = rownames(scores_Y),
  col = "red",
  pos = 4,
  cex = 0.8
)


```


```{r}
datos$elevation <- factor(datos$elevation)
library(vegan)

# scores de los sitios (observaciones)
sites <- scores(mod_rda, display = "sites", scaling = 1)

# scores de las variables ambientales (X)
env <- scores(mod_rda, display = "bp", scaling = 1)
#3️⃣ Calcular los centroides por elevación
centroides <- aggregate(
  sites,
  by = list(elevation = datos$elevation),
  FUN = mean
)
#4️⃣ Definir colores por elevación
cols <- c("3261" = "#1b9e77",
          "3402" = "#d95f02",
          "3537" = "#7570b3",
          "3625" = "#e7298a")


#5️⃣ Gráfico final: RDA con centroides + flechas
plot(mod_rda, scaling = 1, type = "n")

# centroides
points(centroides$RDA1, centroides$RDA2,
       pch = 21,
       bg = cols[centroides$elevation],
       col = "black",
       cex = 2)

# etiquetas de elevación
text(centroides$RDA1, centroides$RDA2,
     labels = centroides$elevation,
     pos = 3,
     cex = 1)

# flechas ambientales (X)
arrows(0, 0,
       env[,1], env[,2],
       col = "blue",
       lwd = 2,
       length = 0.08)

# nombres de flechas
text(env[,1], env[,2],
     labels = rownames(env),
     col = "blue",
     font = 2,
     pos = 3)

# líneas guía
abline(h = 0, v = 0, lty = 2, col = "grey70")

```

```{r}
mod_rda2 <- rda(Y ~ dap_s + height_s, data = datos)

sites <- scores(mod_rda2, display = "sites", scaling = 1)
env   <- scores(mod_rda2, display = "bp", scaling = 1)

centroides <- aggregate(
  sites,
  by = list(elevation = datos$elevation),
  mean
)

plot(mod_rda2, scaling = 1, type = "n")

points(centroides$RDA1, centroides$RDA2,
       pch = 21, bg = cols[centroides$elevation],
       cex = 2)

text(centroides$RDA1, centroides$RDA2,
     labels = centroides$elevation,
     pos = 3)

arrows(0, 0, env[,1], env[,2],
       col = "blue", lwd = 2)
text(env[,1], env[,2],
     rownames(env), col = "blue", pos = 3)

abline(h = 0, v = 0, lty = 2)

```
👉 Definir los límites (xlim, ylim) manualmente usando SOLO lo que graficas 
CENTROIDES POR ELEVACION Y FLECHAS PRA Y

```{r}
library(vegan)
library(dplyr)
Y <- datos %>%
  select(
    l_leaf_stem,
    n_shoots_leaf
  )

datos <- datos %>%
  mutate(
    dap_s    = scale(dap),
    height_s = scale(height),
    elevation = factor(elevation)
  )
mod_rda <- rda(
  Y ~ dap_s + height_s,
  data = datos
)
anova(mod_rda, permutations = 999)
# sitios (individuos)
sites <- scores(mod_rda, display = "sites", scaling = 1)

# variables ambientales (flechas)
env <- scores(mod_rda, display = "bp", scaling = 1)

centroides <- aggregate(
  sites,
  by = list(elevation = datos$elevation),
  FUN = mean
)
cols <- c(
  "3261" = "#1b9e77",
  "3402" = "#d95f02",
  "3537" = "#7570b3",
  "3625" = "#e7298a"
)

# definir límites según centroides y flechas
x_lim <- range(c(centroides$RDA1, env[,1])) * 1.3
y_lim <- range(c(centroides$RDA2, env[,2])) * 1.3

plot(mod_rda,
     scaling = 1,
     type = "n",
     xlim = x_lim,
     ylim = y_lim,
     xlab = "RDA1",
     ylab = "RDA2")


# centroides
points(centroides$RDA1, centroides$RDA2,
       pch = 21,
       bg = cols[centroides$elevation],
       col = "black",
       cex = 2)

# etiquetas de elevación
text(centroides$RDA1, centroides$RDA2,
     labels = centroides$elevation,
     pos = 3,
     cex = 1)

# flechas ambientales
arrows(0, 0,
       env[,1], env[,2],
       col = "blue",
       lwd = 2,
       length = 0.08)

# nombres de flechas
text(env[,1], env[,2],
     labels = rownames(env),
     col = "blue",
     font = 2,
     pos = 3)

# líneas guía
abline(h = 0, v = 0, lty = 2, col = "grey70")

```

```{r}
rda(Y ~ elevation + Condition(dap_s + height_s), data = datos)

```
utilizando rda parcial con especie como factor Y ~ elevation + Condition(species)
```{r}
library(vegan)
library(dplyr)

#2️⃣ Preparar los datos
datos_rda <- datos %>%
  drop_na(
    l_leaf_stem,
    n_shoots_leaf,
    elevation,
    morphospe
  ) %>%
  mutate(
    species   = factor(morphospe),
    elevation = factor(elevation)
  )

#3️⃣ Matriz de respuesta Y (rasgos)
Y <- datos_rda %>%
  select(
    l_leaf_stem,
    n_shoots_leaf
  ) %>%
  scale()

##4️⃣ Ajustar la RDA parcial
mod_rda_sp <- rda(
  Y ~ elevation + Condition(species),
  data = datos_rda
)

#5️⃣ Resumen del modelo
summary(mod_rda_sp)

#6️⃣ Pruebas de significancia (PERMUTACIONES)
anova(mod_rda_sp, permutations = 999)
anova(mod_rda_sp, by = "terms", permutations = 999)

#EXTRAER SCORES CORRECTOS
# Individuos
scores_sites <- scores(mod_rda_sp, display = "sites", scaling = 2)

# Rasgos Y
scores_Y <- scores(mod_rda_sp, display = "species", scaling = 2)

# Variables X (elevation)
scores_X <- scores(mod_rda_sp, display = "bp", scaling = 2)


#2️⃣ DEFINIR LÍMITES
coords_plot <- rbind(
  scores_sites,
  scores_Y,
  scores_X
)

xlim <- range(coords_plot[,1]) * 1.2
ylim <- range(coords_plot[,2]) * 1.2

plot(
  mod_rda_sp,
  type = "n",
  scaling = 2,
  xlim = xlim,
  ylim = ylim,
  main = "RDA parcial: elevación\n(controlando especie)",
  xlab = "RDA1",
  ylab = "RDA2"
)

# Individuos
points(
  scores_sites[,1],
  scores_sites[,2],
  pch = 16,
  col = rgb(0, 0, 0, 0.25),
  cex = 0.6
)

# Flechas de Y (rasgos)
arrows(
  0, 0,
  scores_Y[,1],
  scores_Y[,2],
  col = "red",
  lwd = 2,
  length = 0.1
)

text(
  scores_Y[,1],
  scores_Y[,2],
  labels = rownames(scores_Y),
  col = "red",
  pos = 4,
  cex = 0.8
)

# Flechas de X (elevation)
arrows(
  0, 0,
  scores_X[,1],
  scores_X[,2],
  col = "blue",
  lwd = 2,
  lty = 2,
  length = 0.1
)

text(
  scores_X[,1],
  scores_X[,2],
  labels = rownames(scores_X),
  col = "blue",
  pos = 2,
  cex = 0.9
)


```
quitando los outliers?
```{r}
#Paso 1️⃣ Identificar los 3 puntos extremos (si ya no lo hiciste)
scores_sites <- scores(mod_rda_sp, display = "sites", scaling = 2)

scores_df <- as.data.frame(scores_sites)
scores_df$id <- rownames(scores_df)

scores_df$dist <- sqrt(scores_df$RDA1^2 + scores_df$RDA2^2)

scores_df %>%
  arrange(desc(dist)) %>%
  head(10)

#🔹 Paso 2️⃣ Guardar los IDs de esos puntos
ids_out <- scores_df %>%
  arrange(desc(dist)) %>%
  slice(1:10) %>%
  pull(id)

#🔹 Paso 3️⃣ Hacer el gráfico SIN esos puntos
plot(
  mod_rda_sp,
  scaling = 2,
  type = "n"
)

# puntos sin outliers
points(
  scores(mod_rda_sp, display = "sites", scaling = 2)[
    !rownames(scores(mod_rda_sp, display = "sites")) %in% ids_out, ],
  pch = 16,
  col = "grey50",
  cex = 0.6
)

# flechas de los rasgos (Y)
text(
  scores(mod_rda_sp, display = "bp", scaling = 2),
  col = "black",
  cex = 1.1
)

# centroides de elevación
text(
  scores(mod_rda_sp, display = "cn", scaling = 2),
  col = "blue",
  cex = 1.1
)



```
rda(Y ~ dap_s + height_s + elevation) PERO SOLO SPS COMUN ELEV
🔹 Solo ~3% de la variación de los rasgos
(l_leaf_stem, n_shoots_leaf)
```{r}
library(vegan)
library(dplyr)
#1️⃣ Revisar elevaciones
levels(datos$elevation)
nlevels(datos$elevation)

#2️⃣ Identificar especies presentes en TODAS las elevaciones
sp_todas <- datos %>%
  group_by(morphospe) %>%
  summarise(n_elev = n_distinct(elevation)) %>%
  filter(n_elev == nlevels(datos$elevation)) %>%
  pull(morphospe)
length(sp_todas)

#3️⃣ Filtrar la base de datos
datos_filt <- datos %>%
  filter(morphospe %in% sp_todas)
table(datos_filt$elevation)

#4️⃣ Estandarizar variables ambientales (dap y height)
datos_filt <- datos_filt %>%
  mutate(
    dap_s    = scale(dap)[,1],
    height_s = scale(height)[,1]
  )

#5️⃣ Construir matriz Y (respuesta)
Y <- datos_filt %>%
  select(l_leaf_stem, n_shoots_leaf)

#6️⃣ Construir matriz X (predictores)
X <- datos_filt %>%
  select(dap_s, height_s, elevation)

#7️⃣ Ajustar el RDA
mod_rda <- rda(
  Y ~ dap_s + height_s + elevation,
  data = X
)

#8️⃣ Resumen del modelo
summary(mod_rda)

#9️⃣ Pruebas de significancia (PERMUTACIONES)
anova(mod_rda, permutations = 999)#Modelo completo
anova(mod_rda, by = "terms", permutations = 999) #Por variable
anova(mod_rda, by = "axis", permutations = 999) # Por ejes

#🔟 Gráfico limpio e interpretable
plot(mod_rda, type = "n", scaling = 2)

# Individuos
points(mod_rda, display = "sites", scaling = 2,
       pch = 16, col = "grey70", cex = 0.6)

# Flechas ambientales (X)
arrows(0, 0,
       scores(mod_rda, display = "bp", scaling = 2)[,1],
       scores(mod_rda, display = "bp", scaling = 2)[,2],
       length = 0.08, col = "blue", lwd = 2)

text(scores(mod_rda, display = "bp", scaling = 2),
     col = "blue", cex = 1.1)



```
graficar especies centroides y var Y en flechas
```{r}
#Cómo calcular centroides de especies en el espacio RDA
scores_sites <- scores(mod_rda, display = "sites", scaling = 2)
df_sites <- as.data.frame(scores_sites)
df_sites$species <- datos_filt$morphospe
centroides_sp <- df_sites %>%
  group_by(species) %>%
  summarise(
    RDA1 = mean(RDA1),
    RDA2 = mean(RDA2)
  )

#Extraer flechas de Y (rasgos)
scores_Y <- scores(mod_rda, display = "species", scaling = 2)
#grafico final
plot(mod_rda, type = "n", scaling = 2,
     xlab = "RDA1", ylab = "RDA2")

# Centroides de especies
points(centroides_sp$RDA1, centroides_sp$RDA2,
       pch = 21, bg = "darkgreen", col = "black", cex = 1)

# Flechas de rasgos (Y)
arrows(0, 0,
       scores_Y[,1], scores_Y[,2],
       length = 0.1, col = "red", lwd = 2)

text(scores_Y[,1], scores_Y[,2],
     labels = rownames(scores_Y),
     col = "red", pos = 4)

```
hacer zoom al grafico calculando los limites adecuados y fijar manualmenete los limites
```{r}
#1. Unimos centroides + flechas Y
coords_plot <- rbind(
  centroides_sp[, c("RDA1", "RDA2")],
  as.data.frame(scores_Y)
)
#2. Definir límites con un pequeño margen
xlim <- range(coords_plot$RDA1) * 1.3
ylim <- range(coords_plot$RDA2) * 1.3

#4️⃣ Gráfico FINAL (zoom correcto)
plot(mod_rda, type = "n", scaling = 2,
     xlim = xlim, ylim = ylim,
     xlab = "RDA1", ylab = "RDA2")

# Centroides de especies
points(centroides_sp$RDA1, centroides_sp$RDA2,
       pch = 21, bg = "darkgreen", col = "black", cex = 1.2)

# Flechas de rasgos (Y)
arrows(0, 0,
       scores_Y[,1], scores_Y[,2],
       length = 0.12, col = "red", lwd = 2)

text(scores_Y[,1], scores_Y[,2],
     labels = rownames(scores_Y),
     col = "red", pos = 4)

```
colocando los nombres de las especies
```{r}



#2️⃣ Script para crear abreviaturas automáticamente
abreviar_sp <- function(x, n = 4) {
  partes <- strsplit(x, " ")
  sapply(partes, function(p) {
    if (length(p) >= 2) {
      paste0(
        substr(p[1], 1, 1), ".",     # primera letra del género
        substr(p[2], 1, n)           # primeras letras del epíteto
      )
    } else {
      substr(p[1], 1, n)
    }
  })
}

# Limpiar caracteres raros y normalizar espacios
library(dplyr)
centroides_sp$species <- centroides_sp$species %>%
  iconv(from = "", to = "UTF-8", sub = "") %>%
  gsub("\u00A0", " ", .) %>%
  gsub("\\s+", " ", .) %>%
  trimws()

#Aplicamos a los centroides:
centroides_sp$sp_abrev <- abreviar_sp(centroides_sp$species, n = 4)
head(centroides_sp[, c("species", "sp_abrev")])

### 4️⃣ Extraer flechas de rasgos (Y)
scores_Y <- scores(mod_rda, display = "species", scaling = 2)

### 5️⃣ Definir límites (zoom automático)
coords_plot <- rbind(
  centroides_sp[, c("RDA1", "RDA2")],
  as.data.frame(scores_Y)
)

xlim <- range(coords_plot$RDA1) * 1.3
ylim <- range(coords_plot$RDA2) * 1.3

### 6️⃣ Gráfico final
plot(
  mod_rda,
  type = "n",
  scaling = 2,
  xlim = xlim,
  ylim = ylim,
  xlab = "RDA1",
  ylab = "RDA2"
)

# Centroides de especies
points(
  centroides_sp$RDA1,
  centroides_sp$RDA2,
  pch = 21,
  bg = "darkgreen",
  col = "black",
  cex = 1.1
)

# Flechas de rasgos (Y)
arrows(
  0, 0,
  scores_Y[,1],
  scores_Y[,2],
  length = 0.12,
  col = "red",
  lwd = 2
)

text(
  scores_Y[,1],
  scores_Y[,2],
  labels = rownames(scores_Y),
  col = "red",
  pos = 4
)

# Etiquetas de especies (abreviadas, sin solaparse)
text(
  centroides_sp$RDA1,
  centroides_sp$RDA2,
  labels = centroides_sp$sp_abrev,
  col = "darkgreen",
  cex = 0.7,
  pos = 3
)



```
arreglar los nombres 1 Fernandezia parviflora Fe.pa
y todos los otros en esa forma 
```{r}
# Limpiar caracteres raros y normalizar texto

abreviar_sp_seguro <- function(x) {

  # 1) eliminar TODO lo que no sea letra
  x <- gsub("[^A-Za-z]", "", x)

  # 2) extraer género (solo el género)
  genero <- sub("^([A-Z][a-z]+).*", "\\1", x)

  # 3) extraer epíteto (lo que queda después del género)
  epitet <- sub("^[A-Z][a-z]+", "", x)

  # 4) construir abreviatura
  paste0(
    substr(genero, 1, 2),
    ".",
    substr(epitet, 1, 2)
  )
}
centroides_sp$sp_abrev <- abreviar_sp_seguro(centroides_sp$species)

#verifica
centroides_sp[grep("Fernandezia", centroides_sp$species),
              c("species", "sp_abrev")]

#PLOT
### 6️⃣ Gráfico final
plot(
  mod_rda,
  type = "n",
  scaling = 2,
  xlim = xlim,
  ylim = ylim,
  xlab = "RDA1",
  ylab = "RDA2"
)

# Centroides de especies
points(
  centroides_sp$RDA1,
  centroides_sp$RDA2,
  pch = 21,
  bg = "darkgreen",
  col = "black",
  cex = 1.1
)

# Flechas de rasgos (Y)
arrows(
  0, 0,
  scores_Y[,1],
  scores_Y[,2],
  length = 0.12,
  col = "red",
  lwd = 2
)

text(
  scores_Y[,1],
  scores_Y[,2],
  labels = rownames(scores_Y),
  col = "red",
  pos = 4
)

# Etiquetas de especies (abreviadas, sin solaparse)
text(
  centroides_sp$RDA1,
  centroides_sp$RDA2,
  labels = centroides_sp$sp_abrev,
  col = "darkgreen",
  cex = 0.7,
  pos = 3
)

```

