---
title: "TRAITS/COMUNITY"
author: "Edith"
date: "2026-01-20"
output: html_document
---
base de datos
```{r}
setwd("C:/Users/edith clemente arena/Desktop/EPIFITAS -GRADIENTE/treeline-epiphytes/treeline-epiphytes")
data <- read.csv("estrucPOB.csv", header = TRUE, sep = ";", stringsAsFactors = FALSE)
POBSTRU <- data %>% ###TABLA DE DATOS POBLACIONALES
  select(elevation,subplot, forof,morphospe, family, dap, height, elevation, tree_str,  life_stage, l_leaf_stem, n_shoots_leaf, reprod_stage)
str(POBSTRU)
```
Pregunta: ¿La elevación estructura la composición funcional de las comunidades de epífitas a nivel de hospedero?
Paso 1: matriz funcional a nivel individuo
MATRIZ DE RASGOS con distancia de Gower
```{r}
#Seleccionar SOLO los rasgos funcionales
traits_ind <- POBSTRU[, c("l_leaf_stem", "n_shoots_leaf")]
str(traits_ind)
summary(traits_ind)
colSums(is.na(traits_ind))# Revisar valores problemáticos
##Construir la matriz de distancias funcionales
library(vegan)
dist_fun_ind <- vegdist(traits_ind, method = "gower")
dist_fun_ind
class(dist_fun_ind)
length(dist_fun_ind)
summary(dist_fun_ind)
as.matrix(dist_fun_ind)[1:5, 1:5]

```
Paso 2: comunidades de epífitas por hospedero
matriz comunidad (hospedero × individuos)
```{r}
POBSTRU$ind_id <- paste0("ind_", seq_len(nrow(POBSTRU)))#Crear un ID único para cada individuo
head(POBSTRU$ind_id)
#Construir la matriz hospedero × individuo
comm_host_ind <- table(POBSTRU$forof, POBSTRU$ind_id)
comm_host_ind <- as.matrix(comm_host_ind)# Convierte a matriz:
dim(comm_host_ind)#Verificar que la matriz está bien construida
range(comm_host_ind)
rowSums(comm_host_ind)[1:10]
#Chequeo crítico de coherencia---cada individuo pertenece a un solo hospedero
all(colSums(comm_host_ind) == 1)

```
Paso 3: disimilitud funcional ENTRE hospederos
matriz de disimilitud funcional entre hospederos (usando la matriz funcional de individuos + la matriz comunitaria) PCoA+ euclidiana
```{r}
#PCoA sobre rasgos individuales
pcoa_fun <- cmdscale(dist_fun_ind, k = 2, eig = TRUE)
pcoa_fun$eig
#3B. Coordenadas funcionales por individuo
fun_axes <- as.data.frame(pcoa_fun$points)
colnames(fun_axes) <- c("F1", "F2")
#3C. Asociar individuos a hospederos
fun_axes$forof <- POBSTRU$forof
#3D. Promediar por hospedero (comunidad funcional)
library(dplyr)

fun_host <- fun_axes %>%
  group_by(forof) %>%
  summarise(
    F1 = mean(F1),
    F2 = mean(F2)
  )
#3E. Matriz funcional hospedero × ejes
row.names(fun_host) <- fun_host$forof
fun_host <- fun_host[, -1]
#3F. Distancia funcional ENTRE hospederos
dist_fun_host <- dist(fun_host, method = "euclidean")

```
Paso 4: matriz ambiental a nivel hospedero
Construir env_host
```{r}
library(dplyr)
env_host <- as.data.frame(env_host)
row.names(env_host) <- env_host$forof
env_host$forof <- NULL
str(env_host)
all(row.names(env_host) == labels(dist_fun_host))
```
Paso 5: análisis para probar efecto de la elevación
dbRDA y PERMANOVA funcional
Solo explico el 7,6 %de la variacion funcional entre las comunidades de epis a nivel de forofitos
```{r}
library(vegan)
dbrda_fun <- capscale(
  dist_fun_host ~ elevation + dap + height,
  data = env_host
)
summary(dbrda_fun)
anova(dbrda_fun, permutations = 999)#modelo global
anova(dbrda_fun, by = "terms", permutations = 999) #Por variable
RsquareAdj(dbrda_fun)#R² ajustado
```
dbRDA parcial solo efecto de la elevation
no fue significativo por lo q la elevacion no tiene un efecto independiente sobre la estructura funcional de las comunidades de epis a nivel de hospederos 
```{r}
dbrda_elev <- capscale(
  dist_fun_host ~ elevation + Condition(dap + height),
  data = env_host
)

anova(dbrda_elev, permutations = 999)

```

```{r}
summary(lm(dap ~ elevation, data = env_host))
summary(lm(height ~ elevation, data = env_host))

```
Conclusión
La elevación no estuvo asociada con variaciones en el diámetro del hospedero (p = 0.49), pero mostró una relación negativa y débil con la altura del árbol (p = 0.023). Sin embargo, solo el diámetro del hospedero explicó significativamente la variación funcional entre comunidades de epífitas, mientras que la altura no tuvo efectos detectables.

