---
title: "analyses final_OB2"
format: html
editor: visual
---

## OB.2: Evaluar la influencia de la estructura (DAP y altura)  del árbol hospedero sobre la riqueza, abundancia y composicion de las epífitas, controlando el efecto de la elevación.

Paquetes

```{r}
library(dplyr)
library(tidyr)
library(car)
library(stringi)
library(lme4)
library(performance)
library(emmeans)
library(sjmisc)
library(sjPlot)
library(ggplot2)
library(vegan)
library(betapart)
library(MASS)
library(patchwork)
library(readr)
library(lubridate)
library(emmeans)
library(ggpubr)

```

base de datos

```{r}
library(dplyr)

setwd("C:/Users/edith clemente arena/Desktop/EPIFITAS -GRADIENTE/treeline-epiphytes/treeline-epiphytes/Doble_filtro/DATA")

#----------------------------------------------------
# FOROFITOS CON EPIFITAS
#----------------------------------------------------

data <- read.csv(
  "estrucPOBa.csv",
  header = TRUE,
  sep = ";",
  stringsAsFactors = FALSE
)

hospepi <- data %>%
  dplyr::select(
    plot,
    elevation,
    forof,
    morphospe,
    family,
    subplot,
    dap,
    height
  )

#----------------------------------------------------
# ARBOLES
#----------------------------------------------------

trees <- read.csv(
  "treealtu.csv",
  header = TRUE,
  sep = ";",
  stringsAsFactors = FALSE
)

tree <- trees %>%
  dplyr::select(
    plot,
    elevation,
    tagtree,
    family,
    subplot,
    NC,
    DBH,
    H
  )

#----------------------------------------------------
# RENOMBRAR VARIABLES DE ARBOLES
#----------------------------------------------------

tree2 <- tree %>%
  rename(
    forof = tagtree,
    dap = DBH,
    height = H
  )

#----------------------------------------------------
# RESUMEN DE EPIFITAS POR FOROFITO
#----------------------------------------------------

epi_por_arbol <- hospepi %>%
  group_by(forof) %>%
  summarise(
    presencia_epifitas = 1,
    riqueza = n_distinct(morphospe),
    abundancia_total = n(),
    .groups = "drop"
  )

#----------------------------------------------------
# UNIR TABLAS
#----------------------------------------------------

arboles <- tree2 %>%
  left_join(
    epi_por_arbol,
    by = "forof"
  ) %>%
  mutate(
    presencia_epifitas = ifelse(is.na(presencia_epifitas), 0, presencia_epifitas),
    riqueza = ifelse(is.na(riqueza), 0, riqueza),
    abundancia_total = ifelse(is.na(abundancia_total), 0, abundancia_total)
  )

#----------------------------------------------------
# VERIFICAR
#----------------------------------------------------

str(arboles)

table(arboles$presencia_epifitas)

table(arboles$plot, arboles$presencia_epifitas)

```

Modelos Riqueza

```{r}
#preparacion de datos escalar var numericas y genero como factor 
arboles$dap_z <- scale(arboles$dap)
arboles$height_z <- scale(arboles$height)
arboles$elevation <- as.factor(arboles$elevation)
arboles$subplot <- as.factor(arboles$subplot)

#modelos sugeridos 
#modelo1 <- dbh * height + (elevation|plot)
#modelo2 <- dbh * height + (1|plot)
#modelo3 <- dbh * height + (1|elevation)
##modelo Binomial negativo sugerido 
library(glmmTMB)

#MODELOS CON INTERACCION
m_ric_nb1 <- glmmTMB(
  riqueza ~ dap_z * height_z +(1|subplot),
  family = nbinom2,
  data = arboles
)
summary(m_ric_nb1)
Anova(m_ric_nb1, type = "II")#importancia de cada variable 
#evaluar residuos con DHARMa
res_ric1 <- simulateResiduals(m_ric_nb1)
plot(res_ric1)
testUniformity(res_ric1)#Residuales compatibles con la distribución esperada
testDispersion(res_ric1)#No hay evidencia de sobre- o subdispersión
testZeroInflation(res_ric1)#No hay evidencia significativa de exceso de ceros

m_ric_nb2 <- glmmTMB(
  riqueza ~ dap_z * height_z +(1|elevation),
  family = nbinom2,
  data = arboles
)
summary(m_ric_nb2)
Anova(m_ric_nb2, type = "II")#importancia de cada variable 
#evaluar residuos con DHARMa
res_ric2 <- simulateResiduals(m_ric_nb2)
plot(res_ric2)
testUniformity(res_ric2)#Residuales compatibles con la distribución esperada
testDispersion(res_ric2)#No hay evidencia de sobre- o subdispersión
testZeroInflation(res_ric2)#No hay evidencia significativa de exceso de ceros(cerca al limite)

summary(arboles$subplot)
m_ric_nb3 <- glmmTMB(
  riqueza ~ dap_z * height_z  + (1 | elevation/subplot),
  family = nbinom2,
  data = arboles
)
summary(m_ric_nb3)
Anova(m_ric_nb3, type = "II")#importancia de cada variable 
#evaluar residuos con DHARMa
res_ric3 <- simulateResiduals(m_ric_nb3)
plot(res_ric3)
testUniformity(res_ric3)#Residuales compatibles con la distribución esperada
testDispersion(res_ric3)#No hay evidencia de sobre- o subdispersión
testZeroInflation(res_ric3)#No hay evidencia significativa de exceso de ceros

#MODELOS SIN INTERACCION 
m_ric_nb4 <- glmmTMB(
  riqueza ~ dap_z + height_z +(1|subplot),
  family = nbinom2,
  data = arboles
)

m_ric_nb5 <- glmmTMB(
  riqueza ~ dap_z + height_z +(1|elevation),
  family = nbinom2,
  data = arboles
)

m_ric_nb6 <- glmmTMB(
  riqueza ~ dap_z + height_z  + (1 | elevation/subplot),
  family = nbinom2,
  data = arboles
)
##SELECCION DEL MODELO
AIC(m_ric_nb1,
    m_ric_nb2,
    m_ric_nb3)

AIC(m_ric_nb1, m_ric_nb4)
AIC(m_ric_nb2, m_ric_nb5)
AIC(m_ric_nb3, m_ric_nb6)

length(unique(arboles$subplot))
sort(unique(tree$subplot))
sort(unique(data$subplot))

#MEJOR MODELO 4 Y EL 6 porque es mas simple  y menor AIC el modelo 4, el 6 representa la jerarquia

#TAbla de resultados 
summary(m_ric_nb4)
Anova(m_ric_nb4, type = "II")#importancia de cada variable 

```

la tabla de riqueza seria esta para este modeo

| Response variable | Predictor  | Model   | χ² (df)   | p-value | Effect   |
|-------------------|------------|---------|-----------|---------|----------|
| Richness          | DBH (z)    | NB GLMM | 53.22 (1) | \<0.001 | Positive |
| Richness          | Height (z) | NB GLMM | 79.58 (1) | \<0.001 | Positive |

Modelos Abundancia

```{r}
#=========================================
# MODELOS DE ABUNDANCIA
#=========================================

# CON INTERACCION

m_ab_nb1 <- glmmTMB(
  abundancia_total ~ dap_z * height_z + (1|subplot),
  family = nbinom2,
  data = arboles
)

m_ab_nb2 <- glmmTMB(
  abundancia_total ~ dap_z * height_z + (1|elevation),
  family = nbinom2,
  data = arboles
)

m_ab_nb3 <- glmmTMB(
  abundancia_total ~ dap_z * height_z +
    (1|elevation/subplot),
  family = nbinom2,
  data = arboles
)

#=========================================
# DIAGNOSTICOS
#=========================================

summary(m_ab_nb1)
Anova(m_ab_nb1, type = "II")

res_ab1 <- simulateResiduals(m_ab_nb1)
plot(res_ab1)
testUniformity(res_ab1)
testDispersion(res_ab1)
testZeroInflation(res_ab1)


summary(m_ab_nb2)
Anova(m_ab_nb2, type = "II")

res_ab2 <- simulateResiduals(m_ab_nb2)
plot(res_ab2)
testUniformity(res_ab2)
testDispersion(res_ab2)
testZeroInflation(res_ab2)


summary(m_ab_nb3)
Anova(m_ab_nb3, type = "II")

res_ab3 <- simulateResiduals(m_ab_nb3)
plot(res_ab3)
testUniformity(res_ab3)
testDispersion(res_ab3)
testZeroInflation(res_ab3)

#=========================================
# MODELOS SIN INTERACCION
#=========================================

m_ab_nb4 <- glmmTMB(
  abundancia_total ~ dap_z + height_z +
    (1|subplot),
  family = nbinom2,
  data = arboles
)

m_ab_nb5 <- glmmTMB(
  abundancia_total ~ dap_z + height_z +
    (1|elevation),
  family = nbinom2,
  data = arboles
)

m_ab_nb6 <- glmmTMB(
  abundancia_total ~ dap_z + height_z +
    (1|elevation/subplot),
  family = nbinom2,
  data = arboles
)

#=========================================
# SELECCION DE MODELO
#=========================================

AIC(m_ab_nb1,
    m_ab_nb2,
    m_ab_nb3)

AIC(m_ab_nb1, m_ab_nb4)
AIC(m_ab_nb2, m_ab_nb5)
AIC(m_ab_nb3, m_ab_nb6)

#=========================================
# modelo elegido 4
#=========================================
summary(m_ab_nb4)
Anova(m_ab_nb4, type = "II")

res_ab4 <- simulateResiduals(m_ab_nb4)
plot(res_ab4)
testUniformity(res_ab4)
testDispersion(res_ab4)
testZeroInflation(res_ab4)
#DHARMa detectó una ligera desviación asociada a la frecuencia de ceros (p = 0.024), aunque los ceros representaron únicamente el 3.6% de las observaciones y no se observaron problemas de dispersión ni de ajuste general del modelo.

table(arboles$abundancia_total == 0)#ver cuantos tienen ceros

##modelo con cero inflación:
m_ab_zi <- glmmTMB(
  abundancia_total ~ dap_z + height_z +
    (1|subplot),
  ziformula = ~1,
  family = nbinom2,
  data = arboles
)

AIC(m_ab_nb4, m_ab_zi)#no hay diferencia me quedo con m_ab_nb4


```

Graficar

```{r}
#RIQUEZA
#DAP
#crear datos para prediccion
new_dap <- data.frame(
  dap_z = seq(
    min(arboles$dap_z),
    max(arboles$dap_z),
    length.out = 100
  ),
  height_z = 0
)
#obtener predicciones del modelo 
pred <- predict(
  m_ric_nb4,
  newdata = new_dap,
  type = "link",
  se.fit = TRUE,
  re.form = NA
)
#Calcular IC95%
new_dap <- new_dap %>%
  mutate(
    fit = exp(pred$fit),
    lwr = exp(pred$fit - 1.96 * pred$se.fit),
    upr = exp(pred$fit + 1.96 * pred$se.fit)
  )
#Volver a la escala original de DAP
dap_mean <- mean(arboles$dap)
dap_sd   <- sd(arboles$dap)

new_dap <- new_dap %>%
  mutate(
    dap = dap_z * dap_sd + dap_mean
  )
#graficar 
gA <- ggplot(arboles,
             aes(x = dap,
                 y = riqueza)) +

  geom_point(
    alpha = 0.6,
    size = 2,
    color = "black"
  ) +

  geom_ribbon(
    data = new_dap,
    aes(x = dap,
        ymin = lwr,
        ymax = upr),
    inherit.aes = FALSE,
    alpha = 0.25
  ) +

  geom_line(
    data = new_dap,
    aes(x = dap,
        y = fit),
    inherit.aes = FALSE,
    linewidth = 1.2
  ) +

  labs(
    x = "DBH (cm)",
    y = "Epiphyte species richness"
  ) +

  theme_classic(base_size = 13)
gA

#altura
#----------------------------------------
# DATOS PARA PREDICCION
#----------------------------------------

new_height <- data.frame(
  dap_z = 0,  # DAP promedio
  height_z = seq(
    min(arboles$height_z),
    max(arboles$height_z),
    length.out = 100
  )
)

#----------------------------------------
# PREDICCIONES DEL MODELO
#----------------------------------------

pred <- predict(
  m_ric_nb4,
  newdata = new_height,
  type = "link",
  se.fit = TRUE,
  re.form = NA
)

#----------------------------------------
# INTERVALOS DE CONFIANZA
#----------------------------------------

new_height <- new_height %>%
  mutate(
    fit = exp(pred$fit),
    lwr = exp(pred$fit - 1.96 * pred$se.fit),
    upr = exp(pred$fit + 1.96 * pred$se.fit)
  )

#----------------------------------------
# VOLVER A ESCALA ORIGINAL (m)
#----------------------------------------

height_mean <- mean(arboles$height)
height_sd <- sd(arboles$height)

new_height <- new_height %>%
  mutate(
    height = height_z * height_sd + height_mean
  )

#----------------------------------------
# GRAFICO
#----------------------------------------

gB <- ggplot(arboles,
             aes(x = height,
                 y = riqueza)) +

  geom_point(
    alpha = 0.6,
    size = 2,
    color = "black"
  ) +

  geom_ribbon(
    data = new_height,
    aes(
      x = height,
      ymin = lwr,
      ymax = upr
    ),
    inherit.aes = FALSE,
    alpha = 0.25
  ) +

  geom_line(
    data = new_height,
    aes(
      x = height,
      y = fit
    ),
    inherit.aes = FALSE,
    linewidth = 1
  ) +

  labs(
    x = "Tree height (m)",
    y = " "
  ) +

  theme_classic(base_size = 13)

gB

#Abundancia vs DAP
#----------------------------------------
# DATOS PARA PREDICCION
#----------------------------------------

new_dap_ab <- data.frame(
  dap_z = seq(
    min(arboles$dap_z),
    max(arboles$dap_z),
    length.out = 100
  ),
  height_z = 0
)

#----------------------------------------
# PREDICCIONES DEL MODELO
#----------------------------------------

pred <- predict(
  m_ab_nb4,
  newdata = new_dap_ab,
  type = "link",
  se.fit = TRUE,
  re.form = NA
)

#----------------------------------------
# INTERVALOS DE CONFIANZA
#----------------------------------------

new_dap_ab <- new_dap_ab %>%
  mutate(
    fit = exp(pred$fit),
    lwr = exp(pred$fit - 1.96 * pred$se.fit),
    upr = exp(pred$fit + 1.96 * pred$se.fit)
  )

#----------------------------------------
# VOLVER A ESCALA ORIGINAL (cm)
#----------------------------------------

dap_mean <- mean(arboles$dap)
dap_sd <- sd(arboles$dap)

new_dap_ab <- new_dap_ab %>%
  mutate(
    dap = dap_z * dap_sd + dap_mean
  )

#----------------------------------------
# GRAFICO
#----------------------------------------

gC <- ggplot(arboles,
             aes(x = dap,
                 y = abundancia_total)) +

  geom_point(
    alpha = 0.6,
    size = 2,
    color = "black"
  ) +

  geom_ribbon(
    data = new_dap_ab,
    aes(
      x = dap,
      ymin = lwr,
      ymax = upr
    ),
    inherit.aes = FALSE,
    alpha = 0.25
  ) +

  geom_line(
    data = new_dap_ab,
    aes(
      x = dap,
      y = fit
    ),
    inherit.aes = FALSE,
    linewidth = 1
  ) +

  scale_y_log10() +

  labs(
    x = "DBH (cm)",
    y = "Epiphyte abundance (log scale)"
  ) +

  theme_classic(base_size = 13)

gC

#ALTURA
#----------------------------------------
# DATOS PARA PREDICCION
#----------------------------------------

new_height_ab <- data.frame(
  dap_z = 0,
  height_z = seq(
    min(arboles$height_z),
    max(arboles$height_z),
    length.out = 100
  )
)

#----------------------------------------
# PREDICCIONES DEL MODELO
#----------------------------------------

pred <- predict(
  m_ab_nb4,
  newdata = new_height_ab,
  type = "link",
  se.fit = TRUE,
  re.form = NA
)

#----------------------------------------
# INTERVALOS DE CONFIANZA
#----------------------------------------

new_height_ab <- new_height_ab %>%
  mutate(
    fit = exp(pred$fit),
    lwr = exp(pred$fit - 1.96 * pred$se.fit),
    upr = exp(pred$fit + 1.96 * pred$se.fit)
  )

#----------------------------------------
# VOLVER A ESCALA ORIGINAL (m)
#----------------------------------------

height_mean <- mean(arboles$height)
height_sd <- sd(arboles$height)

new_height_ab <- new_height_ab %>%
  mutate(
    height = height_z * height_sd + height_mean
  )

#----------------------------------------
# GRAFICO
#----------------------------------------

gD <- ggplot(arboles,
             aes(x = height,
                 y = abundancia_total)) +

  geom_point(
    alpha = 0.6,
    size = 2,
    color = "black"
  ) +

  geom_ribbon(
    data = new_height_ab,
    aes(
      x = height,
      ymin = lwr,
      ymax = upr
    ),
    inherit.aes = FALSE,
    alpha = 0.25
  ) +

  geom_line(
    data = new_height_ab,
    aes(
      x = height,
      y = fit
    ),
    inherit.aes = FALSE,
    linewidth = 1
  ) +

  scale_y_log10() +

  labs(
    x = "Tree height (m)",
    y = NULL
  ) +

  theme_classic(base_size = 13)

gD
```

FIGURA FINAL

```{r}
library(patchwork)

(gA + gB) /
(gC + gD)
ggsave(
  "Figure_host_tree_traits.png",
  width = 18,
  height = 18,
  units = "cm",
  dpi = 300
)
```
