---
title: "Analyses_Final"
author: "ECA & GML"
format: html
editor: visual
---

Paquetes

```{r}
library(dplyr)
library(tidyr)
library(car)
library(stringi)
library(lme4)
library(performance)
library(emmeans)
library(sjmisc)
library(sjPlot)
library(ggplot2)
library(vegan)
library(betapart)
library(MASS)
library(patchwork)
library(readr)
library(lubridate)
library(emmeans)
library(ggpubr)
library(glmmTMB)
library(DHARMa)
library(purrr)   # para map
library(paletteer)#paleta de color
library(hillR)
library(sf)
```

Data Epis treeline

```{r}

# Tienes que decirle a R donde está dentro del repositorio:
#FOROFITOS
data <- read.csv("./Doble_filtro/Data/estrucPOBa.csv",
                 header = TRUE, sep = ";",
                 stringsAsFactors = FALSE)
data <- read.csv("estrucPOBa.csv", 
                 header = TRUE,  sep = ";",
                  stringsAsFactors = FALSE)
str(data)
```

Entender la data:

```{r}

str(data)
length(unique(data$subplot))
unique(data$subplot)

# data
summary(data[,c(2,8,9,11,17,19,20)])

# categorias
table(data$plot)
table(data$subplot)
table(data$treecod)
table(data$forof)
length(table(data$treecod))
length(table(data$forof))
table(data$genera_tree)

# total plots per elevación
table(data$elevation, data$subplot)

```

Procesar la data creando datasets necesarios para los análisis:

```{r}

#datos raros nombres
data$morphospe <- stri_trans_general(data$morphospe, "Latin-ASCII")
data$morphospe <- gsub("[^[:alnum:] ]", "", data$morphospe)


#Crear matriz de abundancia
comm <- data %>%
  group_by(forof, elevation, subplot, morphospe) %>%
  summarise(abundance = n(), .groups="drop") %>%
  pivot_wider(names_from = morphospe, 
              values_from = abundance, 
              values_fill = 0)


#Matriz ambiental del árbol
env_tree <- data %>%
  distinct(forof, elevation, dap, height, 
           plot, subplot, tree_name, genera_tree)


##corregir el nombre raro
colnames(comm) <- iconv(
  colnames(comm),
  from = "",
  to = "UTF-8",
  sub = ""
)
colnames(comm) <- gsub("\u00A0", " ", colnames(comm))
#ver si corrigio
species_cols <- names(comm)[!names(comm) %in% c("forof", "elevation","subplot")]
colnames(comm)[40]

#RIQUEZA DE EPÍFITAS POR ÁRBOL
species_cols <- names(comm)[!names(comm) %in% c("forof","elevation")]


#riqueza por forof por subplot
richness <- comm %>%
  mutate(richness = rowSums(across(all_of(species_cols), ~ . > 0))) %>%
  dplyr::select(forof, elevation, subplot, richness)

str(richness)

```

OB.1: Cuantificar la variación en la riqueza, abundancia y composición de epífitas vasculares a lo largo del gradiente elevacional hacia el treeline.

Riqueza

RIQUEZA (CAMBIO DE ELEVACION POR PLOT (subplot en la tabla)

```{r}

# convertir a factores
richness$elev_f <- factor(richness$elevation)
richness$subplot_f <- factor(richness$subplot)


#modelo
m_rich <- glmer(richness ~ elev_f + (1|subplot_f),
                family = poisson, data = richness)

# resultados
summary(m_rich)
Anova(m_rich)
windows()
check_model(m_rich)
#revisar overdispersion
check_overdispersion(m_rich)# overdispercion

# Solucionando la sobre dispersión
m_rich_nb <- glmmTMB(
  richness ~ elev_f + (1 | subplot_f),
  family = nbinom2,
  data = richness
) # modelo final!

# Diferencia entre modelos (poisson vs nv)
AIC(m_rich, m_rich_nb)# si la diferencia entre valores de AIC es mayor a 10, es significativa 

# Resultados:
summary(m_rich_nb)
Anova(m_rich_nb)

# Revisando
windows()
check_overdispersion(m_rich_nb)# no sobredispersión
check_model(m_rich_nb)

#Extraer las comparaciones de emmeans como data frame
emm <- emmeans(m_rich_nb, ~ elev_f)
pairs_df <- pairs(emm, adjust = "tukey") %>%
  as.data.frame()
#data frame para ggplot
pairs_df <- pairs_df %>%
  separate(contrast, into = c("group1", "group2"), sep = " - ") %>%
  mutate(
    group1 = gsub("elev_f", "", group1),
    group2 = gsub("elev_f", "", group2),
    y.position = max(richness$richness) + 
                 seq(0.2, by = 0.2, length.out = n())
  )


#GRAFICO con asteriscos
colnames(pairs_df)
pairs_df <- pairs_df %>%
  mutate(
    p.signif = case_when(
      p.value < 0.001 ~ "***",
      p.value < 0.01  ~ "**",
      p.value < 0.05  ~ "*",
      TRUE            ~ "ns"
    )
  )
#plot con correcciones visuales 
pairs_sig <- pairs_df %>%
  filter(p.value < 0.05)
pairs_sig <- pairs_sig %>%
  mutate(
    y.position = max(richness$richness, na.rm = TRUE) +
                 seq(2, by = 2, length.out = n())
  )
riq_el <- ggplot(richness, aes(elev_f, richness)) +
  geom_boxplot(width = 0.6, outlier.shape = NA) +
  geom_jitter(width = 0.12, alpha = 0.5, size = 1.8) +
  stat_pvalue_manual(
    pairs_sig,
    label = "p.signif",
    tip.length = 0.01
  ) +
  stat_summary(
    fun = mean,
    geom = "crossbar",
    width = 0.6,
    colour = "red",
    linewidth = 0.4
  ) +
  theme_classic(base_size = 14) +
  ylab("Epiphyte species richness per tree") +
  xlab("Elevation (m)")

# plot
riq_el


```

cambie el modelo cambiando el factor aleatorio de forof a subplot=equivale a plots, grafico cambio un poquito y que ahora es tiene 4 comparaciones significativas y antes eran 3. \[el cambio no debería ser porque hay mas o menos comparaciones sinigificativas, sino por la correccion del modelo, que cumpla los prerequisitos y responda tu pregunta\]

Metodología: Because the Poisson GLMM showed overdispersion, epiphyte species richness was modelled using a negative binomial GLMM. The negative binomial model provided a better fit than the Poisson model, based on AIC comparison, and residual diagnostics indicated that overdispersion was no longer a major issue. The final model included elevation as a fixed effect and subplot as a random intercept. Model fit was assessed using diagnostic plots and overdispersion tests, and the effect of elevation was evaluated using Type II Wald chi-square tests.

ABUNDANCIA

```{r}

#ABUNDANCIA TOTAL
abundance <- comm %>%
  mutate(abundance = rowSums(dplyr::select(., -forof, -elevation))) %>%
  dplyr::select(forof, elevation,subplot, abundance)

#Abundancia 
abund <- data %>%
  group_by(forof, subplot, elevation) %>%
  summarise(abundance = n(), .groups="drop")

abund$elev_f <- factor(abund$elevation)
abund$subplot_f <- factor(abund$subplot)
# ------------------------------------------------------------
# 1. Prepare data
# ------------------------------------------------------------

abund <- abund %>%
  mutate(
    elev_f = factor(elev_f),
    subplot_f = factor(subplot_f),
    obs = factor(seq_len(n()))
  )

# ------------------------------------------------------------
# 2. Candidate models for overdispersed abundance data
# ------------------------------------------------------------

# Negative binomial type 2: variance increases quadratically with mean
m_nb2 <- glmmTMB(
  abundance ~ elev_f + (1 | subplot_f),
  family = nbinom2,
  data = abund
)
Anova(m_nb2)
# Negative binomial type 2 with dispersion varying among elevations
# This is useful when some elevations are much more variable than others
m_nb2_disp <- glmmTMB(
  abundance ~ elev_f + (1 | subplot_f),
  dispformula = ~ elev_f,
  family = nbinom2,
  data = abund
)
Anova(m_nb2_disp)
# Zero-inflated negative binomial type 2
# Use only if DHARMa suggests excess zeros
m_zinb2 <- glmmTMB(
  abundance ~ elev_f + (1 | subplot_f),
  ziformula = ~ 1,
  family = nbinom2,
  data = abund
)
Anova(m_zinb2)
# Negative binomial without random effect
# Useful because your subplot variance is basically zero
m_nb2_noRE <- glmmTMB(
  abundance ~ elev_f,
  family = nbinom2,
  data = abund
)
Anova(m_nb2_noRE)
# ------------------------------------------------------------
# 3. Compare candidate models
# ------------------------------------------------------------

AIC(
  m_nb2,
  m_nb2_disp,
  m_zinb2,
  m_nb2_noRE
)


# Replace this with the model with best AIC
best_model <- m_nb2_disp

sim_best <- simulateResiduals(best_model, n = 1000)

plot(sim_best)
testDispersion(sim_best)
testZeroInflation(sim_best)
testOutliers(sim_best)

check_overdispersion(best_model)


# Your DHARMa result is important:
# 
# testZeroInflation(sim_best)
# ratioObsSim = 0, p-value = 0.002
# 
# This does not mean zero inflation. It means the opposite: your model simulates zeros, but your data have no zeros or fewer zeros than expected. So the problem is probably that your abundance data are zero-truncated.
# 
# In other words, if your dataset only includes trees with at least one individual/record, then a normal negative binomial is not ideal. Use a zero-truncated negative binomial.




# ------------------------------------------------------------
# 1. Check whether abundance has zeros
# ------------------------------------------------------------

table(abund$abundance == 0)
min(abund$abundance)

# If min(abundance) > 0, use a zero-truncated model.
# This is likely your case.

abund <- abund %>%
  mutate(
    elev_f = factor(elev_f),
    subplot_f = factor(subplot_f)
  )

# ------------------------------------------------------------
# 2. Final model candidate: zero-truncated NB2
# with elevation-specific dispersion
# ------------------------------------------------------------

m_abund_final <- glmmTMB(
  abundance ~ elev_f + (1 | subplot_f),
  dispformula = ~ elev_f,
  family = truncated_nbinom2,
  data = abund
)

summary(m_abund_final)
Anova(m_abund_final)

# ------------------------------------------------------------
# 3. Diagnostics
# ------------------------------------------------------------

sim_final <- DHARMa::simulateResiduals(m_abund_final, n = 1000)

plot(sim_final)

DHARMa::testDispersion(sim_final)
DHARMa::testZeroInflation(sim_final)
DHARMa::testOutliers(sim_final)

check_overdispersion(m_abund_final)

# --------------------------------------------------


# Comparisons:
AIC(m_nb2, m_nb2_disp, m_abund_final)

```

Para la metodología: Because the Poisson GLMM showed strong overdispersion, epiphyte abundance was modelled using negative binomial GLMMs. The standard negative binomial model improved the fit substantially, but residual diagnostics suggested that some dispersion remained and that the model simulated more zeros than were present in the observed data. Since the abundance data did not include zeros, we therefore used a zero-truncated negative binomial GLMM. The final model included elevation as a fixed effect and subplot as a random intercept, and allowed the dispersion parameter to vary among elevations to account for differences in variability across the gradient. Model fit was assessed using AIC and simulation-based residual diagnostics.

Grafico ABUNDANCIA

```{r}
############################################
## EMMEANS Y COMPARACIONES (Tukey)
############################################

emm_abund <- emmeans(m_abund_final, ~ elev_f)

pairs_df_ab <- pairs(
  emm_abund,
  adjust = "tukey"
) %>%
  as.data.frame()

pairs_df_ab

############################################
## GRÁFICO FINAL
############################################

abu_el <- ggplot(abund, aes(elev_f, abundance)) +

  # Boxplots
  geom_boxplot(
    width = 0.6,
    outlier.shape = NA
  ) +

  # Puntos individuales
  geom_jitter(
    width = 0.12,
    alpha = 0.5,
    size = 1.8
  ) +

  # Media observada
  stat_summary(
    fun = mean,
    geom = "crossbar",
    width = 0.6,
    colour = "red",
    linewidth = 0.4
  ) +

  # Comparación significativa 3402 vs 3537
  geom_segment(
    aes(x = 2, xend = 3,
        y = 390, yend = 390),
    inherit.aes = FALSE
  ) +

  geom_segment(
    aes(x = 2, xend = 2,
        y = 370, yend = 390),
    inherit.aes = FALSE
  ) +

  geom_segment(
    aes(x = 3, xend = 3,
        y = 370, yend = 390),
    inherit.aes = FALSE
  ) +

  annotate(
    "text",
    x = 2.5,
    y = 410,
    label = "***",
    size = 6
  ) +

  # Escala logarítmica visual
  scale_y_log10() +

  # Mantener rango adecuado
  coord_cartesian(
    ylim = c(1, 500)
  ) +

  theme_classic(base_size = 14) +

  ylab("Epiphyte abundance per tree (log scale)") +
  xlab("Elevation (m)")

abu_el
```

grafico final Filtro Ambiental

```{r}

grap_filenv<- riq_el + abu_el
ggsave(
  filename = "Fig_richness_abundance elevation .png",
  plot = grap_filenv,
  width = 18,
  height = 10,
  units = "cm",
  dpi = 300
)


```

grafico riq y abun por localidad

```{r}
# ============================================================
# Etiquetas de localidades
# ============================================================

etiquetas_localidad <- c(
  "3261" = "FORST-3200",
  "3402" = "TLINE-3400",
  "3537" = "TLINE-3500",
  "3625" = "TLINE-3600"
)

# ============================================================
# Gráfico de riqueza
# ============================================================

riq_loc <- ggplot(richness, aes(elev_f, richness)) +
  geom_boxplot(width = 0.6, outlier.shape = NA) +
  geom_jitter(width = 0.12, alpha = 0.5, size = 1.8) +
  
  stat_pvalue_manual(
    pairs_sig,
    label = "p.signif",
    tip.length = 0.01
  ) +
  
  stat_summary(
    fun = mean,
    geom = "crossbar",
    width = 0.6,
    colour = "red",
    linewidth = 0.4
  ) +
  
  scale_x_discrete(labels = etiquetas_localidad) +
  
  theme_classic(base_size = 14) +
  
  theme(
    axis.text.x = element_text(
      angle = 45,
      hjust = 1,
      vjust = 1
    ),
    plot.margin = margin(5, 5, 5, 5)
  ) +
  
  ylab("Epiphyte species richness per tree") +
  xlab("Locality")

# ============================================================
# Gráfico de abundancia
# ============================================================

abu_loc <- ggplot(abund, aes(elev_f, abundance)) +

  geom_boxplot(
    width = 0.6,
    outlier.shape = NA
  ) +

  geom_jitter(
    width = 0.12,
    alpha = 0.5,
    size = 1.8
  ) +

  stat_summary(
    fun = mean,
    geom = "crossbar",
    width = 0.6,
    colour = "red",
    linewidth = 0.4
  ) +

  geom_segment(
    aes(x = 2, xend = 3,
        y = 390, yend = 390),
    inherit.aes = FALSE
  ) +

  geom_segment(
    aes(x = 2, xend = 2,
        y = 370, yend = 390),
    inherit.aes = FALSE
  ) +

  geom_segment(
    aes(x = 3, xend = 3,
        y = 370, yend = 390),
    inherit.aes = FALSE
  ) +

  annotate(
    "text",
    x = 2.5,
    y = 410,
    label = "***",
    size = 6
  ) +

  scale_x_discrete(labels = etiquetas_localidad) +

  scale_y_log10() +

  coord_cartesian(
    ylim = c(1, 500)
  ) +

  theme_classic(base_size = 14) +

  theme(
    axis.text.x = element_text(
      angle = 45,
      hjust = 1,
      vjust = 1
    ),
    plot.margin = margin(5, 5, 5, 5)
  ) +

  ylab("Epiphyte abundance per tree (log scale)") +
  xlab("Locality")

# ============================================================
# Figura compuesta
# ============================================================

grap_fenviromental <- riq_loc + abu_loc +
  plot_layout(ncol = 2) +
  plot_annotation(
    tag_levels = "A"
  )

grap_fenviromental

# ============================================================
# Guardar figura
# ============================================================

ggsave(
  filename = "Fig_richness_abundance_locality.png",
  plot = grap_fenviromental,
  width = 22,
  height = 14,
  units = "cm",
  dpi = 300
)
```

## Diversidad

```{r}
# ==========================
# PERFIL DE DIVERSIDAD HILL
# ==========================
# Tabla de abundancias por elevación
ABUND <- data %>%
  group_by(elevation, morphospe) %>%
  summarise(ABUNDANCIA = n(), .groups = "drop")

# Matriz de abundancias
matriz <- ABUND %>%
  pivot_wider(
    names_from = morphospe,
    values_from = ABUNDANCIA,
    values_fill = 0
  )

# Guardar elevaciones y extraer matriz numérica
elevation <- matriz$elevation
matriz_num <- matriz %>%
  dplyr::select(-elevation)

# Calcular números de Hill
HILL_RESUMEN <- data.frame(
  elevation = elevation,
  H0 = hill_taxa(matriz_num, q = 0),  # riqueza
  H1 = hill_taxa(matriz_num, q = 1),  # exp(Shannon)
  H2 = hill_taxa(matriz_num, q = 2)   # inversa de Simpson
)

# Formato largo para graficar
HILL_perfil <- HILL_RESUMEN %>%
  pivot_longer(
    cols = c(H0, H1, H2),
    names_to = "q",
    values_to = "Valor"
  ) %>%
  mutate(
    q = c(H0 = 0, H1 = 1, H2 = 2)[q],
    elevation = factor(elevation)
  )

# Colores y etiquetas
colores_localidad <- c(
  "3261" = "#006400",
  "3402" = "#A2CD5A",
  "3537" = "#DAA520",
  "3625" = "#8B4513"
)

etiquetas_localidad <- c(
  "3261" = "FORST-3200",
  "3402" = "TLINE-3400",
  "3537" = "TLINE-3500",
  "3625" = "TLINE-3600"
)

# Gráfico
hill_plot <- ggplot(
  HILL_perfil,
  aes(x = q, y = Valor,
      color = elevation,
      group = elevation)
) +
  geom_line(linewidth = 1.2) +
  geom_point(size = 3) +
  scale_x_continuous(breaks = c(0, 1, 2)) +
  scale_color_manual(
    values = colores_localidad,
    labels = etiquetas_localidad,
    name = "Locality"
  ) +
  labs(
    x = "q",
    y = "Diversity (Hill Numbers)"
  ) +
  theme_minimal(base_size = 12) +
  theme(
    legend.title = element_text(size = 10),
    legend.text = element_text(size = 9)
  )

hill_plot

# Guardar figura
ggsave(
  filename = "Hill_profile.png",
  plot = hill_plot,
  width = 6,
  height = 5,
  units = "in",
  dpi = 300
)
```

para tener Intervalos de confianza

```{r}
##Función para bootstrap de números de Hill

library(hillR)
library(dplyr)
library(tidyr)
library(purrr)

boot_hill <- function(abund, q, nboot = 1000){

  N <- sum(abund)

  valores <- replicate(nboot, {

    muestra <- sample(
      seq_along(abund),
      size = N,
      replace = TRUE,
      prob = abund
    )

    abund_boot <- tabulate(
      muestra,
      nbins = length(abund)
    )

    hill_taxa(
      matrix(abund_boot, nrow = 1),
      q = q
    )
  })

  c(
    mean = mean(valores),
    lwr = quantile(valores, 0.025),
    upr = quantile(valores, 0.975)
  )
}

#Calcular H0, H1y H2 con IC95%
hill_ci <- map_dfr(
  1:nrow(matriz_num),
  function(i){

    abund <- as.numeric(matriz_num[i, ])

    bind_rows(
      data.frame(
        elevation = elevation[i],
        q = 0,
        t(boot_hill(abund, q = 0))
      ),
      data.frame(
        elevation = elevation[i],
        q = 1,
        t(boot_hill(abund, q = 1))
      ),
      data.frame(
        elevation = elevation[i],
        q = 2,
        t(boot_hill(abund, q = 2))
      )
    )
  }
)
hill_ci

#nuevo grafico con IC95%
# Colores y etiquetas
colores_localidad <- c(
  "3261" = "#006400",
  "3402" = "#A2CD5A",
  "3537" = "#DAA520",
  "3625" = "#8B4513"
)

etiquetas_localidad <- c(
  "3261" = "FORST-3200",
  "3402" = "TLINE-3400",
  "3537" = "TLINE-3500",
  "3625" = "TLINE-3600"
)

hill_ci$elevation <- factor(
  hill_ci$elevation,
  levels = c("3261","3402","3537","3625")
)

hill_plot_IC <- ggplot(
  hill_ci,
  aes(
    x = q,
    y = mean,
    color = elevation,
    group = elevation
  )
) +
  geom_line(linewidth = 1.2) +
  geom_point(size = 3) +
  geom_errorbar(
    aes(
      ymin = lwr.2.5.,
      ymax = upr.97.5.
    ),
    width = 0.08
  ) +
  scale_x_continuous(
    breaks = c(0,1,2)
  ) +
  scale_color_manual(
    values = colores_localidad,
    labels = etiquetas_localidad,
    name = "Locality"
  ) +
  labs(
    x = "q",
    y = "diversity profiles (Hill number)"
  ) +
  theme_minimal(base_size = 12)

# Guardar figura
ggsave(
  filename = "Hill_profileIC.png",
  plot = hill_plot_IC,
  width = 6,
  height = 5,
  units = "in",
  dpi = 300
)
```

# Composición

Community composition analyses (abundance data)

```{r}

matriz_forof <- data %>%
  count(forof, morphospe) %>%
  pivot_wider(
    names_from = morphospe,
    values_from = n,
    values_fill = 0
  )
# ================================================

# Metadata for host trees

metadata <- data %>%
group_by(forof) %>%
summarise(
plot = unique(plot),
elevation = unique(elevation),
subplot = unique(subplot),
genera_tree = unique(genera_tree),
dap = unique(dap),
height = unique(height),
.groups = "drop"
)
str(matriz_forof)

# guardar los nombres de los árboles como rownames
matriz_num <- as.data.frame(matriz_forof)

rownames(matriz_num) <- matriz_num$forof

# eliminar la columna de identificación
matriz_num <- matriz_num[, -1]
# ================================================

# Dissimilarity matrix

# ================================================

dist_chao <- vegdist(matriz_num, method = "chao")

# ================================================

# PERMANOVA

# ================================================

permanova_chao <- adonis2(
dist_chao ~ plot + subplot,
data = metadata,
permutations = 999,
by = "margin"
)

permanova_chao

#solo localidad sin efecto del plot 
permanova_chao1 <- adonis2(
dist_chao ~ plot,
data = metadata,
permutations = 999,
by = "margin"
)

permanova_chao1

# ================================================

# PERMDISP

# ================================================

disp_chao <- betadisper(
dist_chao,
metadata$plot
)

permdisp_chao <- anova(disp_chao)

permdisp_chao

# ================================================

# Pairwise PERMANOVA

# ================================================

dist_mat <- as.matrix(dist_chao)

grupos <- metadata$plot

pares <- combn(
unique(grupos),
2,
simplify = FALSE
)

pairwise_chao <- data.frame()

for (par in pares) {

idx <- grupos %in% par

test <- adonis2(
dist_mat[idx, idx] ~ grupos[idx],
permutations = 999
)

pairwise_chao <- rbind(
pairwise_chao,
data.frame(
plot1 = par[1],
plot2 = par[2],
F = test$F[1],
R2 = test$R2[1],
p = test$`Pr(>F)`[1]
)
)
}

# Multiple-comparison correction

pairwise_chao$p_adj <- p.adjust(
pairwise_chao$p,
method = "BH"
)

pairwise_chao

```

Community composition analyses (presence-absence data)

```{r}
# ================================================

# Presence–absence matrix by host tree

mat_pa_forof <- data %>%
mutate(pres = 1) %>%
dplyr::select(forof, morphospe, pres) %>%
distinct() %>%
pivot_wider(
names_from = morphospe,
values_from = pres,
values_fill = 0
)

# ================================================

# Metadata

# ================================================

metadata_pa <- data %>%
distinct(
forof,
plot,
subplot,
elevation
)

# ================================================

# Jaccard dissimilarity matrix

# ================================================

dist_jaccard_forof <- vegdist(
mat_pa_forof[, -1],
method = "jaccard",
binary = TRUE
)

# ================================================

# PERMANOVA

# ================================================

permanova_pa <- adonis2(
dist_jaccard_forof ~ plot + subplot,
data = metadata_pa,
permutations = 999,
by="margin"
)

permanova_pa

#solo efecto de la localidad
permanova_pa1 <- adonis2(
dist_jaccard_forof ~ plot,
data = metadata_pa,
permutations = 999
)

permanova_pa1

# ================================================

# PERMDISP

# ================================================
disp_pa <- betadisper(
dist_jaccard_forof,
metadata_pa$plot
)

permdisp_pa <- anova(disp_pa)

permdisp_pa

permutest(
disp_pa,
permutations = 999
)

# ================================================

# Pairwise PERMANOVA

# ================================================
plots <- sort(
unique(metadata_pa$plot)
)

comb_plots <- combn(
plots,
2,
simplify = FALSE
)

pair_fun <- function(gr) {

idx <- metadata_pa$plot %in% gr

sub_dist <- as.dist(
as.matrix(dist_jaccard_forof)[idx, idx]
)

sub_meta <- droplevels(
metadata_pa[idx, , drop = FALSE]
)

mod <- adonis2(
sub_dist ~ plot,
data = sub_meta,
permutations = 999
)

data.frame(
plot1 = gr[1],
plot2 = gr[2],
F     = mod$F[1],
R2    = mod$R2[1],
p     = mod$`Pr(>F)`[1]
)
}

pairwise_pa <- map_df(
comb_plots,
pair_fun
)

# Multiple-comparison correction

pairwise_pa$p_adj <- p.adjust(
pairwise_pa$p,
method = "BH"
)

pairwise_pa

```

NMDS

nmds_abu

```{r}
# ================================================

# NMDS ORDINATION

# ================================================

# ------------------------------------------------

# Colors for localities

# ------------------------------------------------

colores_localidad <- c(
"FORST-3261" = "#006400",
"TLINE-3402" = "#A2CD5A",
"TLINE-3537" = "#DAA520",
"TLINE-3625" = "#8B4513"
)

etiquetas_localidad <- c(
"FORST-3261" = "FORST-3200",
"TLINE-3402" = "TLINE-3400",
"TLINE-3537" = "TLINE-3500",
"TLINE-3625" = "TLINE-3600"
)

# ================================================

# NMDS ABUNDANCE (CHAO)

# ================================================

nmds_chao <- metaMDS(
dist_chao,
k = 2,
trymax = 100
)

nmds_chao$stress

nmds_points <- as.data.frame(
scores(nmds_chao, display = "sites")
)

nmds_points$forof <- rownames(nmds_points)

nmds_points <- nmds_points %>%
left_join(
metadata,
by = "forof"
) %>%
mutate(
plot = dplyr::recode(
plot,
"APK-01" = "TLINE-3625",
"ACJ-01" = "TLINE-3537",
"TRU-01" = "TLINE-3402",
"TRU-02" = "FORST-3261"
)
)

# Remove only for visualization

nmds_points_plot <- nmds_points %>%
filter(
!forof %in% c(
"TRU-02_4124",
"TRU-02_4251"
)
)

nmds_abu <- ggplot(
nmds_points_plot,
aes(NMDS1, NMDS2, color = plot)
) +
geom_point(
size = 2.5,
alpha = 0.7
) +
stat_ellipse(
level = 0.95,
linewidth = 1
) +
scale_color_manual(
values = colores_localidad,
labels = etiquetas_localidad,
name = "Locality"
) +
labs(
x = "NMDS1",
y = "NMDS2",
title = "NMDS Abundance (Chao)"
) +
theme_minimal(base_size = 12) +
theme(
plot.title = element_text(
size = 14,
face = "bold",
hjust = 0.5
)
)

# ================================================

# NMDS PRESENCE–ABSENCE (JACCARD)

# ================================================

nmds_jaccard <- metaMDS(
dist_jaccard_forof,
k = 2,
trymax = 100
)

nmds_jaccard$stress

nmds_points_jac <- as.data.frame(
scores(
nmds_jaccard,
display = "sites"
)
)

nmds_points_jac$forof <- mat_pa_forof$forof

nmds_points_jac <- nmds_points_jac %>%
left_join(
metadata_pa,
by = "forof"
) %>%
mutate(
plot = dplyr::recode(
plot,
"APK-01" = "TLINE-3625",
"ACJ-01" = "TLINE-3537",
"TRU-01" = "TLINE-3402",
"TRU-02" = "FORST-3261"
)
)

# Remove only for visualization

nmds_points_jac_plot <- nmds_points_jac %>%
filter(
!forof %in% c(
"TRU-02_4124",
"TRU-02_4251"
)
)

nmds_pause <- ggplot(
nmds_points_jac_plot,
aes(NMDS1, NMDS2, color = plot)
) +
geom_point(
size = 2.5,
alpha = 0.8
) +
stat_ellipse(
level = 0.95,
linewidth = 1
) +
scale_color_manual(
values = colores_localidad,
labels = etiquetas_localidad,
name = "Locality"
) +
labs(
x = "NMDS1",
y = "NMDS2",
title = "NMDS Presence–Absence (Jaccard)"
) +
theme_minimal(base_size = 12) +
theme(
plot.title = element_text(
size = 14,
face = "bold",
hjust = 0.5
)
)

# ================================================

# COMBINED FIGURE

# ================================================

grap_nmds <- (nmds_abu | nmds_pause) +
plot_annotation(
tag_levels = "A"
)

grap_nmds

# ================================================

# EXPORT FIGURE

# ================================================

ggsave(
filename = "NMDS_abundance_presence_absence.png",
plot = grap_nmds,
width = 10,
height = 5,
dpi = 300
)

#solo el grafico de abundancia
ggsave(
filename = "NMDS_abundance.png",
plot = nmds_abu,
width = 6,
height = 5,
dpi = 300
)
#solo el grafico de presencia ausencia
ggsave(
filename = "NMDS_PA.png",
plot = nmds_pause,
width = 6,
height = 5,
dpi = 300
)
```

test de mantel

```{r}
# =====================================================
# DISTANCE-DECAY OF EPIPHYTE COMMUNITIES
# Mantel test
# =====================================================

data <- data %>%
  mutate(
    locality = dplyr::recode(
      plot,
      "TRU-02" = "FORST-3200",
      "TRU-01" = "TLINE-3400",
      "ACJ-01" = "TLINE-3500",
      "APK-01" = "TLINE-3600",
      .default = as.character(plot)
    )
  )

table(data$plot, data$locality)

# =====================================================
# 1. COMMUNITY MATRIX BY LOCALITY
# =====================================================

comm_localidad <- data %>%
  group_by(locality, morphospe) %>%
  summarise(
    abund = n(),
    .groups = "drop"
  ) %>%
  pivot_wider(
    names_from = morphospe,
    values_from = abund,
    values_fill = 0
  ) %>%
  as.data.frame()

rownames(comm_localidad) <- comm_localidad$locality

comm_localidad <- comm_localidad[, -1]

rownames(comm_localidad)
# =====================================================
# 2. LOCALITY COORDINATES
# =====================================================

coords <- data.frame(
  locality = c(
    "FORST-3200",
    "TLINE-3400",
    "TLINE-3500",
    "TLINE-3600"
  ),
  latitude = c(
    -13.1105,
    -13.1137,
    -13.1469,
    -13.0957
  ),
  longitude = c(
    -71.6041,
    -71.6070,
    -71.6323,
    -71.6299
  )
)

# Match order with community matrix
coords <- coords[
  match(
    rownames(comm_localidad),
    coords$locality
  ),
]

# Verify coordinates before continuing
coords

# This should return 0 for all columns
colSums(is.na(coords))


unique(data$plot)
unique(data$locality)
table(data$locality, useNA = "ifany")
# =====================================================
# 3. GEOGRAPHIC DISTANCE MATRIX
# =====================================================

library(sf)

coords_sf <- st_as_sf(
  coords,
  coords = c("longitude", "latitude"),
  crs = 4326
)

coords_utm <- st_transform(
  coords_sf,
  32719
)

dist_mat <- st_distance(coords_utm)

dist_mat <- as.matrix(dist_mat)

rownames(dist_mat) <- coords$locality
colnames(dist_mat) <- coords$locality

dist_mat_km <- dist_mat / 1000

# =====================================================
# 4. COMMUNITY DISSIMILARITY MATRIX
# =====================================================

dist_com <- vegdist(
  comm_localidad,
  method = "chao"
)

# =====================================================
# 5. MANTEL TEST
# =====================================================

mantel_result <- mantel(
  dist_com,
  as.dist(dist_mat_km),
  permutations = 9999
)

mantel_result

# =====================================================
# 6. EXTRACT DISTANCE PAIRS
# =====================================================

df_mantel <- data.frame(
  GeographicDistance = as.vector(as.dist(dist_mat_km)),
  CommunityDistance = as.vector(dist_com)
)

# =====================================================
# 7. PLOT
# =====================================================

ggplot(
  df_mantel,
  aes(
    x = GeographicDistance,
    y = CommunityDistance
  )
) +
  geom_point(size = 3) +
  geom_smooth(
    method = "lm",
    se = TRUE
  ) +
  labs(
    x = "Geographic distance (km)",
    y = "Community dissimilarity (Chao)"
  ) +
  theme_minimal(base_size = 14)

# =====================================================
# 8. OPTIONAL CORRELATION
# =====================================================

cor.test(
  df_mantel$GeographicDistance,
  df_mantel$CommunityDistance,
  method = "spearman"
)


```

La distancia geográfica no explicó la variación en la composición de las comunidades de epífitas entre localidades. La prueba de Mantel no mostró una correlación significativa entre la distancia geográfica y la disimilitud de Chao (r = -0.231, p = 0.667), indicando ausencia de un patrón detectable de decaimiento de similitud con la distancia.
