---
title: "analyses final_OB2"
format: html
editor: visual
---

## OB.2: Evaluar la influencia de la estructura (DAP y altura) del árbol hospedero sobre la riqueza, abundancia y composicion de las epífitas, controlando el efecto de la elevación.

Paquetes

```{r}
library(dplyr)
library(tidyr)
library(car)
library(stringi)
library(lme4)
library(performance)
library(emmeans)
library(sjmisc)
library(sjPlot)
library(ggplot2)
library(vegan)
library(betapart)
library(MASS)
library(patchwork)
library(readr)
library(lubridate)
library(emmeans)
library(ggpubr)

```

base de datos

```{r}
library(dplyr)

setwd("C:/Users/edith clemente arena/Desktop/EPIFITAS -GRADIENTE/treeline-epiphytes/treeline-epiphytes/Doble_filtro/DATA")

#----------------------------------------------------
# FOROFITOS CON EPIFITAS
#----------------------------------------------------

data <- read.csv(
  "estrucPOBa.csv",
  header = TRUE,
  sep = ";",
  stringsAsFactors = FALSE
)

hospepi <- data %>%
  dplyr::select(
    plot,
    elevation,
    forof,
    morphospe,
    family,
    subplot,
    dap,
    height
  )

#----------------------------------------------------
# ARBOLES
#----------------------------------------------------

trees <- read.csv(
  "treealtu.csv",
  header = TRUE,
  sep = ";",
  stringsAsFactors = FALSE
)

tree <- trees %>%
  dplyr::select(
    plot,
    elevation,
    tagtree,
    family,
    subplot,
    NC,
    DBH,
    H
  )

#----------------------------------------------------
# RENOMBRAR VARIABLES DE ARBOLES
#----------------------------------------------------

tree2 <- tree %>%
  rename(
    forof = tagtree,
    dap = DBH,
    height = H
  )

#----------------------------------------------------
# RESUMEN DE EPIFITAS POR FOROFITO
#----------------------------------------------------

epi_por_arbol <- hospepi %>%
  group_by(forof) %>%
  summarise(
    presencia_epifitas = 1,
    riqueza = n_distinct(morphospe),
    abundancia_total = n(),
    .groups = "drop"
  )

#----------------------------------------------------
# UNIR TABLAS
#----------------------------------------------------

arboles <- tree2 %>%
  left_join(
    epi_por_arbol,
    by = "forof"
  ) %>%
  mutate(
    presencia_epifitas = ifelse(is.na(presencia_epifitas), 0, presencia_epifitas),
    riqueza = ifelse(is.na(riqueza), 0, riqueza),
    abundancia_total = ifelse(is.na(abundancia_total), 0, abundancia_total)
  )

#----------------------------------------------------
# VERIFICAR
#----------------------------------------------------

str(arboles)

table(arboles$presencia_epifitas)

table(arboles$plot, arboles$presencia_epifitas)

```

### RIQUEZA modelos

```{r}
#preparacion de datos escalar var numericas y genero como factor 
arboles$dap_z <- scale(arboles$dap)
arboles$height_z <- scale(arboles$height)
arboles$elevation <- as.factor(arboles$elevation)
arboles$subplot <- as.factor(arboles$subplot)

#modelos sugeridos 

#modelo2 <- dbh * height + (1|plot)
#modelo3 <- dbh * height + (1|elevation)
##modelo Binomial negativo sugerido 
library(glmmTMB)

#MODELOS CON INTERACCION
m_ric_nb1 <- glmmTMB(
  riqueza ~ dap_z * height_z +(1|subplot),
  family = nbinom2,
  data = arboles
)
summary(m_ric_nb1)
Anova(m_ric_nb1, type = "II")#importancia de cada variable 
#evaluar residuos con DHARMa
res_ric1 <- simulateResiduals(m_ric_nb1)
plot(res_ric1)
testUniformity(res_ric1)#Residuales compatibles con la distribución esperada
testDispersion(res_ric1)#No hay evidencia de sobre- o subdispersión
testZeroInflation(res_ric1)#No hay evidencia significativa de exceso de ceros

m_ric_nb2 <- glmmTMB(
  riqueza ~ dap_z * height_z +(1|elevation),
  family = nbinom2,
  data = arboles
)
summary(m_ric_nb2)
Anova(m_ric_nb2, type = "II")#importancia de cada variable 
#evaluar residuos con DHARMa
res_ric2 <- simulateResiduals(m_ric_nb2)
plot(res_ric2)
testUniformity(res_ric2)#Residuales compatibles con la distribución esperada
testDispersion(res_ric2)#No hay evidencia de sobre- o subdispersión
testZeroInflation(res_ric2)#No hay evidencia significativa de exceso de ceros(cerca al limite)

summary(arboles$subplot)
m_ric_nb3 <- glmmTMB(
  riqueza ~ dap_z * height_z  + (1 | elevation/subplot),
  family = nbinom2,
  data = arboles
)
summary(m_ric_nb3)
Anova(m_ric_nb3, type = "II")#importancia de cada variable 
#evaluar residuos con DHARMa
res_ric3 <- simulateResiduals(m_ric_nb3)
plot(res_ric3)
testUniformity(res_ric3)#Residuales compatibles con la distribución esperada
testDispersion(res_ric3)#No hay evidencia de sobre- o subdispersión
testZeroInflation(res_ric3)#No hay evidencia significativa de exceso de ceros

#MODELOS SIN INTERACCION 
m_ric_nb4 <- glmmTMB(
  riqueza ~ dap_z + height_z +(1|subplot),
  family = nbinom2,
  data = arboles
)

m_ric_nb5 <- glmmTMB(
  riqueza ~ dap_z + height_z +(1|elevation),
  family = nbinom2,
  data = arboles
)

m_ric_nb6 <- glmmTMB(
  riqueza ~ dap_z + height_z  + (1 | elevation/subplot),
  family = nbinom2,
  data = arboles
)
##SELECCION DEL MODELO
AIC(m_ric_nb1,
    m_ric_nb2,
    m_ric_nb3)

AIC(m_ric_nb1, m_ric_nb4)
AIC(m_ric_nb2, m_ric_nb5)
AIC(m_ric_nb3, m_ric_nb6)

length(unique(arboles$subplot))
sort(unique(tree$subplot))
sort(unique(data$subplot))

#MEJOR MODELO 4 Y EL 6 porque es mas simple  y menor AIC el modelo 4, el 6 representa la jerarquia

#TAbla de resultados 
summary(m_ric_nb4)
Anova(m_ric_nb4, type = "II")#importancia de cada variable 

```

la tabla de riqueza seria esta para este modeo

| Response variable | Predictor  | Model   | χ² (df)   | p-value | Effect   |
|-------------------|------------|---------|-----------|---------|----------|
| Richness          | DBH (z)    | NB GLMM | 53.22 (1) | \<0.001 | Positive |
| Richness          | Height (z) | NB GLMM | 79.58 (1) | \<0.001 | Positive |

## ABUNDANCIA modelos

```{r}
#=========================================
# MODELOS DE ABUNDANCIA
#=========================================

# CON INTERACCION

m_ab_nb1 <- glmmTMB(
  abundancia_total ~ dap_z * height_z + (1|subplot),
  family = nbinom2,
  data = arboles
)

m_ab_nb2 <- glmmTMB(
  abundancia_total ~ dap_z * height_z + (1|elevation),
  family = nbinom2,
  data = arboles
)

m_ab_nb3 <- glmmTMB(
  abundancia_total ~ dap_z * height_z +
    (1|elevation/subplot),
  family = nbinom2,
  data = arboles
)

#=========================================
# DIAGNOSTICOS
#=========================================

summary(m_ab_nb1)
Anova(m_ab_nb1, type = "II")

res_ab1 <- simulateResiduals(m_ab_nb1)
plot(res_ab1)
testUniformity(res_ab1)
testDispersion(res_ab1)
testZeroInflation(res_ab1)


summary(m_ab_nb2)
Anova(m_ab_nb2, type = "II")

res_ab2 <- simulateResiduals(m_ab_nb2)
plot(res_ab2)
testUniformity(res_ab2)
testDispersion(res_ab2)
testZeroInflation(res_ab2)


summary(m_ab_nb3)
Anova(m_ab_nb3, type = "II")

res_ab3 <- simulateResiduals(m_ab_nb3)
plot(res_ab3)
testUniformity(res_ab3)
testDispersion(res_ab3)
testZeroInflation(res_ab3)

#=========================================
# MODELOS SIN INTERACCION
#=========================================

m_ab_nb4 <- glmmTMB(
  abundancia_total ~ dap_z + height_z +
    (1|subplot),
  family = nbinom2,
  data = arboles
)

m_ab_nb5 <- glmmTMB(
  abundancia_total ~ dap_z + height_z +
    (1|elevation),
  family = nbinom2,
  data = arboles
)

m_ab_nb6 <- glmmTMB(
  abundancia_total ~ dap_z + height_z +
    (1|elevation/subplot),
  family = nbinom2,
  data = arboles
)

#=========================================
# SELECCION DE MODELO
#=========================================

AIC(m_ab_nb1,
    m_ab_nb2,
    m_ab_nb3)

AIC(m_ab_nb1, m_ab_nb4)
AIC(m_ab_nb2, m_ab_nb5)
AIC(m_ab_nb3, m_ab_nb6)

#=========================================
# modelo elegido 4
#=========================================
summary(m_ab_nb4)
Anova(m_ab_nb4, type = "II")

res_ab4 <- simulateResiduals(m_ab_nb4)
plot(res_ab4)
testUniformity(res_ab4)
testDispersion(res_ab4)
testZeroInflation(res_ab4)
#DHARMa detectó una ligera desviación asociada a la frecuencia de ceros (p = 0.024), aunque los ceros representaron únicamente el 3.6% de las observaciones y no se observaron problemas de dispersión ni de ajuste general del modelo.

table(arboles$abundancia_total == 0)#ver cuantos tienen ceros

##modelo con cero inflación:
m_ab_zi <- glmmTMB(
  abundancia_total ~ dap_z + height_z +
    (1|subplot),
  ziformula = ~1,
  family = nbinom2,
  data = arboles
)

AIC(m_ab_nb4, m_ab_zi)#no hay diferencia me quedo con m_ab_nb4


```

Graficar

```{r}
#RIQUEZA
#DAP
#crear datos para prediccion
new_dap <- data.frame(
  dap_z = seq(
    min(arboles$dap_z),
    max(arboles$dap_z),
    length.out = 100
  ),
  height_z = 0
)
#obtener predicciones del modelo 
pred <- predict(
  m_ric_nb4,
  newdata = new_dap,
  type = "link",
  se.fit = TRUE,
  re.form = NA
)
#Calcular IC95%
new_dap <- new_dap %>%
  mutate(
    fit = exp(pred$fit),
    lwr = exp(pred$fit - 1.96 * pred$se.fit),
    upr = exp(pred$fit + 1.96 * pred$se.fit)
  )
#Volver a la escala original de DAP
dap_mean <- mean(arboles$dap)
dap_sd   <- sd(arboles$dap)

new_dap <- new_dap %>%
  mutate(
    dap = dap_z * dap_sd + dap_mean
  )
#graficar 
gA <- ggplot(arboles,
             aes(x = dap,
                 y = riqueza)) +

  geom_point(
    alpha = 0.6,
    size = 2,
    color = "black"
  ) +

  geom_ribbon(
    data = new_dap,
    aes(x = dap,
        ymin = lwr,
        ymax = upr),
    inherit.aes = FALSE,
    alpha = 0.25
  ) +

  geom_line(
    data = new_dap,
    aes(x = dap,
        y = fit),
    inherit.aes = FALSE,
    linewidth = 1.2
  ) +

  labs(
    x = "DBH (cm)",
    y = "Epiphyte species richness"
  ) +

  theme_classic(base_size = 13)
gA

#altura
#----------------------------------------
# DATOS PARA PREDICCION
#----------------------------------------

new_height <- data.frame(
  dap_z = 0,  # DAP promedio
  height_z = seq(
    min(arboles$height_z),
    max(arboles$height_z),
    length.out = 100
  )
)

#----------------------------------------
# PREDICCIONES DEL MODELO
#----------------------------------------

pred <- predict(
  m_ric_nb4,
  newdata = new_height,
  type = "link",
  se.fit = TRUE,
  re.form = NA
)

#----------------------------------------
# INTERVALOS DE CONFIANZA
#----------------------------------------

new_height <- new_height %>%
  mutate(
    fit = exp(pred$fit),
    lwr = exp(pred$fit - 1.96 * pred$se.fit),
    upr = exp(pred$fit + 1.96 * pred$se.fit)
  )

#----------------------------------------
# VOLVER A ESCALA ORIGINAL (m)
#----------------------------------------

height_mean <- mean(arboles$height)
height_sd <- sd(arboles$height)

new_height <- new_height %>%
  mutate(
    height = height_z * height_sd + height_mean
  )

#----------------------------------------
# GRAFICO
#----------------------------------------

gB <- ggplot(arboles,
             aes(x = height,
                 y = riqueza)) +

  geom_point(
    alpha = 0.6,
    size = 2,
    color = "black"
  ) +

  geom_ribbon(
    data = new_height,
    aes(
      x = height,
      ymin = lwr,
      ymax = upr
    ),
    inherit.aes = FALSE,
    alpha = 0.25
  ) +

  geom_line(
    data = new_height,
    aes(
      x = height,
      y = fit
    ),
    inherit.aes = FALSE,
    linewidth = 1
  ) +

  labs(
    x = "Tree height (m)",
    y = " "
  ) +

  theme_classic(base_size = 13)

gB

#Abundancia vs DAP
#----------------------------------------
# DATOS PARA PREDICCION
#----------------------------------------

new_dap_ab <- data.frame(
  dap_z = seq(
    min(arboles$dap_z),
    max(arboles$dap_z),
    length.out = 100
  ),
  height_z = 0
)

#----------------------------------------
# PREDICCIONES DEL MODELO
#----------------------------------------

pred <- predict(
  m_ab_nb4,
  newdata = new_dap_ab,
  type = "link",
  se.fit = TRUE,
  re.form = NA
)

#----------------------------------------
# INTERVALOS DE CONFIANZA
#----------------------------------------

new_dap_ab <- new_dap_ab %>%
  mutate(
    fit = exp(pred$fit),
    lwr = exp(pred$fit - 1.96 * pred$se.fit),
    upr = exp(pred$fit + 1.96 * pred$se.fit)
  )

#----------------------------------------
# VOLVER A ESCALA ORIGINAL (cm)
#----------------------------------------

dap_mean <- mean(arboles$dap)
dap_sd <- sd(arboles$dap)

new_dap_ab <- new_dap_ab %>%
  mutate(
    dap = dap_z * dap_sd + dap_mean
  )

#----------------------------------------
# GRAFICO
#----------------------------------------

gC <- ggplot(arboles,
             aes(x = dap,
                 y = abundancia_total)) +

  geom_point(
    alpha = 0.6,
    size = 2,
    color = "black"
  ) +

  geom_ribbon(
    data = new_dap_ab,
    aes(
      x = dap,
      ymin = lwr,
      ymax = upr
    ),
    inherit.aes = FALSE,
    alpha = 0.25
  ) +

  geom_line(
    data = new_dap_ab,
    aes(
      x = dap,
      y = fit
    ),
    inherit.aes = FALSE,
    linewidth = 1
  ) +

  scale_y_log10() +

  labs(
    x = "DBH (cm)",
    y = "Epiphyte abundance (log scale)"
  ) +

  theme_classic(base_size = 13)

gC

#ALTURA
#----------------------------------------
# DATOS PARA PREDICCION
#----------------------------------------

new_height_ab <- data.frame(
  dap_z = 0,
  height_z = seq(
    min(arboles$height_z),
    max(arboles$height_z),
    length.out = 100
  )
)

#----------------------------------------
# PREDICCIONES DEL MODELO
#----------------------------------------

pred <- predict(
  m_ab_nb4,
  newdata = new_height_ab,
  type = "link",
  se.fit = TRUE,
  re.form = NA
)

#----------------------------------------
# INTERVALOS DE CONFIANZA
#----------------------------------------

new_height_ab <- new_height_ab %>%
  mutate(
    fit = exp(pred$fit),
    lwr = exp(pred$fit - 1.96 * pred$se.fit),
    upr = exp(pred$fit + 1.96 * pred$se.fit)
  )

#----------------------------------------
# VOLVER A ESCALA ORIGINAL (m)
#----------------------------------------

height_mean <- mean(arboles$height)
height_sd <- sd(arboles$height)

new_height_ab <- new_height_ab %>%
  mutate(
    height = height_z * height_sd + height_mean
  )

#----------------------------------------
# GRAFICO
#----------------------------------------

gD <- ggplot(arboles,
             aes(x = height,
                 y = abundancia_total)) +

  geom_point(
    alpha = 0.6,
    size = 2,
    color = "black"
  ) +

  geom_ribbon(
    data = new_height_ab,
    aes(
      x = height,
      ymin = lwr,
      ymax = upr
    ),
    inherit.aes = FALSE,
    alpha = 0.25
  ) +

  geom_line(
    data = new_height_ab,
    aes(
      x = height,
      y = fit
    ),
    inherit.aes = FALSE,
    linewidth = 1
  ) +

  scale_y_log10() +

  labs(
    x = "Tree height (m)",
    y = NULL
  ) +

  theme_classic(base_size = 13)

gD
```

FIGURA FINAL

```{r}
library(patchwork)

(gA + gB) /
(gC + gD)
ggsave(
  "Figure_host_tree_traits.png",
  width = 18,
  height = 18,
  units = "cm",
  dpi = 300
)
```

Gráficos con distinción de localidades

```{r}
#=========================================
# COLORES Y ETIQUETAS
#=========================================

colores_localidad <- c(
  "3261" = "#006400",  # verde oscuro
  "3402" = "#A2CD5A",  # verde amarillento
  "3537" = "#DAA520",  # mostaza
  "3625" = "#8B4513"   # marrón
)

etiquetas_localidad <- c(
  "3261" = "FORST-3261",
  "3402" = "TLINE-3402",
  "3537" = "TLINE-3537",
  "3625" = "TLINE-3625"
)

#=========================================
# PANEL A
# RIQUEZA ~ DAP
#=========================================

gA <- ggplot(arboles,
             aes(x = dap,
                 y = riqueza,
                 color = elevation)) +

  geom_point(
    alpha = 0.7,
    size = 2
  ) +

  geom_ribbon(
    data = new_dap,
    aes(
      x = dap,
      ymin = lwr,
      ymax = upr
    ),
    inherit.aes = FALSE,
    alpha = 0.25,
    fill = "grey70"
  ) +

  geom_line(
    data = new_dap,
    aes(
      x = dap,
      y = fit
    ),
    inherit.aes = FALSE,
    linewidth = 1.2,
    color = "black"
  ) +

  scale_color_manual(
    values = colores_localidad,
    labels = etiquetas_localidad
  ) +

  labs(
    x = "DBH (cm)",
    y = "Epiphyte species richness",
    color = "Locality"
  ) +

  theme_classic(base_size = 13)

#=========================================
# PANEL B
# RIQUEZA ~ HEIGHT
#=========================================

gB <- ggplot(arboles,
             aes(x = height,
                 y = riqueza,
                 color = elevation)) +

  geom_point(
    alpha = 0.7,
    size = 2
  ) +

  geom_ribbon(
    data = new_height,
    aes(
      x = height,
      ymin = lwr,
      ymax = upr
    ),
    inherit.aes = FALSE,
    alpha = 0.25,
    fill = "grey70"
  ) +

  geom_line(
    data = new_height,
    aes(
      x = height,
      y = fit
    ),
    inherit.aes = FALSE,
    linewidth = 1.2,
    color = "black"
  ) +

  scale_color_manual(
    values = colores_localidad,
    labels = etiquetas_localidad
  ) +

  labs(
    x = "Tree height (m)",
    y = NULL,
    color = "Locality"
  ) +

  theme_classic(base_size = 13)

#=========================================
# PANEL C
# ABUNDANCIA ~ DAP
#=========================================

gC <- ggplot(arboles,
             aes(x = dap,
                 y = abundancia_total,
                 color = elevation)) +

  geom_point(
    alpha = 0.7,
    size = 2
  ) +

  geom_ribbon(
    data = new_dap_ab,
    aes(
      x = dap,
      ymin = lwr,
      ymax = upr
    ),
    inherit.aes = FALSE,
    alpha = 0.25,
    fill = "grey70"
  ) +

  geom_line(
    data = new_dap_ab,
    aes(
      x = dap,
      y = fit
    ),
    inherit.aes = FALSE,
    linewidth = 1.2,
    color = "black"
  ) +

  scale_y_log10() +

  scale_color_manual(
    values = colores_localidad,
    labels = etiquetas_localidad
  ) +

  labs(
    x = "DBH (cm)",
    y = "Epiphyte abundance (log scale)",
    color = "Locality"
  ) +

  theme_classic(base_size = 13)

#=========================================
# PANEL D
# ABUNDANCIA ~ HEIGHT
#=========================================

gD <- ggplot(arboles,
             aes(x = height,
                 y = abundancia_total,
                 color = elevation)) +

  geom_point(
    alpha = 0.7,
    size = 2
  ) +

  geom_ribbon(
    data = new_height_ab,
    aes(
      x = height,
      ymin = lwr,
      ymax = upr
    ),
    inherit.aes = FALSE,
    alpha = 0.25,
    fill = "grey70"
  ) +

  geom_line(
    data = new_height_ab,
    aes(
      x = height,
      y = fit
    ),
    inherit.aes = FALSE,
    linewidth = 1.2,
    color = "black"
  ) +

  scale_y_log10() +

  scale_color_manual(
    values = colores_localidad,
    labels = etiquetas_localidad
  ) +

  labs(
    x = "Tree height (m)",
    y = NULL,
    color = "Locality"
  ) +

  theme_classic(base_size = 13)


#AGREGAR LAS LETRAS 
#=========================================
gA <- gA +
  annotate(
    "text",
    x = -Inf,
    y = Inf,
    label = "A",
    hjust = -0.5,
    vjust = 1.5,
    size = 8,
    fontface = "bold"
  )

gC <- gC +
  annotate(
    "text",
    x = -Inf,
    y = Inf,
    label = "B",
    hjust = -0.5,
    vjust = 1.5,
    size = 8,
    fontface = "bold"
  )



# FIGURA COMPUESTA
#=========================================

(gA + gB) /
(gC + gD) +
  plot_layout(guides = "collect") &
  theme(
    legend.position = "bottom"
  )

ggsave(
  "Figure_filter_host_tree.png",
  width = 18,
  height = 18,
  units = "cm",
  dpi = 300
)
```

## Composición

```{r}
EPIDATA <- data %>% ###TABLA DE DATOS POBLACIONALES
  dplyr::select(elevation,plot, subplot,forof, morphospe, dap, height)
str(EPIDATA)
```

¿Qué variables del forófito explican la composición de epífitas? dbRDA (capscale)

```{r}
# =====================================================
# 1. MATRIZ DE COMUNIDAD POR FORÓFITO
# =====================================================

ABUNDFO <- data %>%
  group_by(forof, morphospe) %>%
  summarise(ABUNDANCIA = n(), .groups = "drop")

matrizf <- ABUNDFO %>%
  pivot_wider(
    names_from = morphospe,
    values_from = ABUNDANCIA,
    values_fill = 0
  )

matriz_forof <- matrizf %>%
  group_by(forof) %>%
  summarise(across(where(is.numeric), sum)) %>%
  as.data.frame()

rownames(matriz_forof) <- matriz_forof$forof
matriz_forof$forof <- NULL

# =====================================================
# 2. VARIABLES AMBIENTALES
# =====================================================

metadata <- data %>%
  group_by(forof) %>%
  summarise(
    plot = unique(plot),
    elevation = unique(elevation),
    subplot = unique(subplot),
    genera_tree = unique(genera_tree),
    dap = unique(dap),
    height = unique(height),
    .groups = "drop"
  )

# =====================================================
# 3. dbRDA
# =====================================================

comm <- matriz_forof
env  <- metadata

mod <- capscale(
  comm ~ dap + height + elevation + plot,
  data = env,
  distance = "chao"
)

# =====================================================
# 4. SIGNIFICANCIA
# =====================================================

anova(mod)
anova(mod, by = "term")

# =====================================================
# 5. COORDENADAS DE LOS SITIOS
# =====================================================

coords <- as.data.frame(
  scores(mod, display = "sites")
)

coords$plot <- env$plot

# =====================================================
# 6. CENTROIDES
# =====================================================

centroides <- coords %>%
  group_by(plot) %>%
  summarise(
    CAP1 = mean(CAP1),
    CAP2 = mean(CAP2),
    .groups = "drop"
  )

# =====================================================
# 7. VARIABLES AMBIENTALES
# =====================================================

fit <- envfit(
  mod,
  env[, c("dap", "height", "elevation")],
  permutations = 999
)

ar <- fit$vectors$arrows

ar_norm <- ar / sqrt(rowSums(ar^2))

ar_df <- data.frame(
  var  = rownames(ar_norm),
  xend = ar_norm[,1] * 1.2,
  yend = ar_norm[,2] * 1.2
)

# =====================================================
# 8. RENOMBRAR LOCALIDADES
# =====================================================

plot_names <- c(
  "TRU-02" = "FORST-3261",
  "TRU-01" = "TLINE-3402",
  "ACJ-01" = "TLINE-3537",
  "APK-01" = "TLINE-3625"
)

coords$plot_new <- plot_names[coords$plot]
centroides$plot_new <- plot_names[centroides$plot]

# =====================================================
# 9. COLORES
# =====================================================

colores_localidad <- c(
  "FORST-3261" = "#006400",
  "TLINE-3402" = "#A2CD5A",
  "TLINE-3537" = "#DAA520",
  "TLINE-3625" = "#8B4513"
)

# =====================================================
# 10. FIGURA FINAL
# =====================================================

dbRDA_plot <- ggplot() +

  geom_point(
    data = coords,
    aes(CAP1, CAP2, fill = plot_new),
    shape = 21,
    color = "black",
    size = 3
  ) +

  geom_text(
    data = centroides,
    aes(CAP1, CAP2, label = plot_new),
    fontface = "bold",
    size = 5
  ) +

  geom_segment(
    data = ar_df,
    aes(
      x = 0,
      y = 0,
      xend = xend,
      yend = yend
    ),
    arrow = arrow(length = unit(0.3, "cm")),
    linewidth = 1.2,
    color = "red"
  ) +

  geom_text(
    data = ar_df,
    aes(
      x = xend * 1.1,
      y = yend * 1.1,
      label = var
    ),
    color = "red",
    fontface = "bold",
    size = 5
  ) +

  geom_hline(
    yintercept = 0,
    linetype = "dotted",
    color = "grey50"
  ) +

  geom_vline(
    xintercept = 0,
    linetype = "dotted",
    color = "grey50"
  ) +

  scale_fill_manual(
    values = colores_localidad
  ) +

  labs(
    x = "CAP1",
    y = "CAP2",
    fill = "Locality"
  ) +

  coord_equal() +

  theme_minimal(base_size = 14) +

  theme(
    panel.border = element_rect(
      colour = "black",
      fill = NA
    ),
    legend.position = "right"
  )

dbRDA_plot

# =====================================================
# 11. EXPORTAR FIGURA
# =====================================================

ggsave(
  "dbRDA_epifitas.png",
  plot = dbRDA_plot,
  width = 8,
  height = 6,
  units = "in",
  dpi = 300
)
```
