---
title: "analyses final_OB2"
format: html
editor: visual
---

## OB.2: Evaluar la influencia de la estructura (DAP y altura) del árbol hospedero sobre la riqueza, abundancia y composicion de las epífitas, controlando el efecto de la elevación.

Paquetes

```{r}
library(dplyr)
library(tidyr)
library(car)
library(stringi)
library(lme4)
library(performance)
library(emmeans)
library(sjmisc)
library(sjPlot)
library(ggplot2)
library(vegan)
library(betapart)
library(MASS)
library(patchwork)
library(readr)
library(lubridate)
library(emmeans)
library(ggpubr)
library(geosphere)
library(stringr)
library(glmmTMB)

```

base de datos

```{r}
setwd("C:/Users/edith clemente arena/Desktop/EPIFITAS -GRADIENTE/treeline-epiphytes/treeline-epiphytes/Doble_filtro/DATA")

#----------------------------------------------------
# FOROFITOS CON EPIFITAS
#----------------------------------------------------

data <- read.csv(
  "estrucPOBa.csv",
  header = TRUE,
  sep = ";",
  stringsAsFactors = FALSE
)

data <- data %>%
  mutate(
    morphospe = iconv(morphospe,
                      from = "",
                      to = "UTF-8",
                      sub = ""),
    
    morphospe = gsub("\u00A0", " ", morphospe),

    morphospe = str_squish(morphospe)
  )
sort(unique(data$morphospe))##revisar las especies

# data <- read.csv(
#   "./Doble_filtro/Data/estrucPOBa.csv",
#   header = TRUE,
#   sep = ";",
#   stringsAsFactors = FALSE
# )

hospepi <- data %>%
  dplyr::select(
    plot,
    elevation,
    forof,
    morphospe,
    family,
    subplot,
    dap,
    height
  )

#----------------------------------------------------
# ARBOLES
#----------------------------------------------------

trees <- read.csv(
  "treealtu.csv",
  header = TRUE,
  sep = ";",
  stringsAsFactors = FALSE
)


# trees <- read.csv(
#   "./Doble_filtro/Data/treealtu.csv",
#   header = TRUE,
#   sep = ";",
#   stringsAsFactors = FALSE
# )

tree <- trees %>%
  dplyr::select(
    plot,
    elevation,
    tagtree,
    family,
    subplot,
    NC,
    DBH,
    H
  )

#----------------------------------------------------
# RENOMBRAR VARIABLES DE ARBOLES
#----------------------------------------------------

tree2 <- tree %>%
  rename(
    forof = tagtree,
    dap = DBH,
    height = H
  )

#----------------------------------------------------
# RESUMEN DE EPIFITAS POR FOROFITO
#----------------------------------------------------

epi_por_arbol <- hospepi %>%
  group_by(forof) %>%
  summarise(
    presencia_epifitas = 1,
    riqueza = n_distinct(morphospe),
    abundancia_total = n(),
    .groups = "drop"
  )

#----------------------------------------------------
# UNIR TABLAS
#----------------------------------------------------

arboles <- tree2 %>%
  left_join(
    epi_por_arbol,
    by = "forof"
  ) %>%
  mutate(
    presencia_epifitas = ifelse(is.na(presencia_epifitas), 0, presencia_epifitas),
    riqueza = ifelse(is.na(riqueza), 0, riqueza),
    abundancia_total = ifelse(is.na(abundancia_total), 0, abundancia_total)
  )

#----------------------------------------------------
# VERIFICAR
#----------------------------------------------------

str(arboles)

table(arboles$presencia_epifitas)

table(arboles$plot, arboles$presencia_epifitas)

```

```{r}
str(data)
nrow(data)
length(unique(data$morphospe))#ver cuantas especies
data %>%###para ver las familias y especies
  distinct(family, morphospe) %>%
  count(family, name = "n_species") %>%
  arrange(desc(n_species))

```

### RIQUEZA modelos

```{r}
#preparacion de datos escalar var numericas y genero como factor 
arboles$dap_z <- scale(arboles$dap)
arboles$height_z <- scale(arboles$height)
arboles$elevation <- as.factor(arboles$elevation)
arboles$subplot <- as.factor(arboles$subplot)

#modelos sugeridos 

#modelo2 <- dbh * height + (1|plot)
#modelo3 <- dbh * height + (1|elevation)
##modelo Binomial negativo sugerido 


#MODELOS CON INTERACCION
m_ric_nb1 <- glmmTMB(
  riqueza ~ dap_z * height_z +(1|subplot),
  family = nbinom2,
  data = arboles
)
summary(m_ric_nb1)
Anova(m_ric_nb1, type = "II")#importancia de cada variable 
#evaluar residuos con DHARMa
res_ric1 <- simulateResiduals(m_ric_nb1)
plot(res_ric1)
testUniformity(res_ric1)#Residuales compatibles con la distribución esperada
testDispersion(res_ric1)#No hay evidencia de sobre- o subdispersión
testZeroInflation(res_ric1)#No hay evidencia significativa de exceso de ceros

m_ric_nb2 <- glmmTMB(
  riqueza ~ dap_z * height_z +(1|elevation),
  family = nbinom2,
  data = arboles
)
summary(m_ric_nb2)
Anova(m_ric_nb2, type = "II")#importancia de cada variable 
#evaluar residuos con DHARMa
res_ric2 <- simulateResiduals(m_ric_nb2)
plot(res_ric2)
testUniformity(res_ric2)#Residuales compatibles con la distribución esperada
testDispersion(res_ric2)#No hay evidencia de sobre- o subdispersión
testZeroInflation(res_ric2)#No hay evidencia significativa de exceso de ceros(cerca al limite)

summary(arboles$subplot)
m_ric_nb3 <- glmmTMB(
  riqueza ~ dap_z * height_z  + (1 | elevation/subplot),
  family = nbinom2,
  data = arboles
)
summary(m_ric_nb3)
Anova(m_ric_nb3, type = "II")#importancia de cada variable 
#evaluar residuos con DHARMa
res_ric3 <- simulateResiduals(m_ric_nb3)
plot(res_ric3)
testUniformity(res_ric3)#Residuales compatibles con la distribución esperada
testDispersion(res_ric3)#No hay evidencia de sobre- o subdispersión
testZeroInflation(res_ric3)#No hay evidencia significativa de exceso de ceros

#MODELOS SIN INTERACCION 
m_ric_nb4 <- glmmTMB(
  riqueza ~ dap_z + height_z +(1|subplot),
  family = nbinom2,
  data = arboles
)

m_ric_nb5 <- glmmTMB(
  riqueza ~ dap_z + height_z +(1|elevation),
  family = nbinom2,
  data = arboles
)

m_ric_nb6 <- glmmTMB(
  riqueza ~ dap_z + height_z  + (1 | elevation/subplot),
  family = nbinom2,
  data = arboles
)
Anova(m_ric_nb4, type = "II")
Anova(m_ric_nb5, type = "II")
Anova(m_ric_nb6, type = "II")
##SELECCION DEL MODELO
AIC(m_ric_nb1,
    m_ric_nb2,
    m_ric_nb3)

AIC(m_ric_nb1, m_ric_nb4)
AIC(m_ric_nb2, m_ric_nb5)
AIC(m_ric_nb3, m_ric_nb6)

length(unique(arboles$subplot))
sort(unique(tree$subplot))
sort(unique(data$subplot))

#MEJOR MODELO 4 porque es mas simple  y menor AIC 

#TAbla de resultados 
summary(m_ric_nb4)
Anova(m_ric_nb4, type = "II")#importancia de cada variable 

```

la tabla de riqueza seria esta para este modeo

| Response variable | Predictor  | Model   | χ² (df)   | p-value | Effect   |
|-------------------|------------|---------|-----------|---------|----------|
| Richness          | DBH (z)    | NB GLMM | 53.22 (1) | \<0.001 | Positive |
| Richness          | Height (z) | NB GLMM | 79.58 (1) | \<0.001 | Positive |

## ABUNDANCIA modelos

```{r}
#=========================================
# MODELOS DE ABUNDANCIA
#=========================================

# CON INTERACCION

m_ab_nb1 <- glmmTMB(
  abundancia_total ~ dap_z * height_z + (1|subplot),
  family = nbinom2,
  data = arboles
)

m_ab_nb2 <- glmmTMB(
  abundancia_total ~ dap_z * height_z + (1|elevation),
  family = nbinom2,
  data = arboles
)

m_ab_nb3 <- glmmTMB(
  abundancia_total ~ dap_z * height_z +
    (1|elevation/subplot),
  family = nbinom2,
  data = arboles
)

#=========================================
# DIAGNOSTICOS
#=========================================

summary(m_ab_nb1)
Anova(m_ab_nb1, type = "II")

res_ab1 <- simulateResiduals(m_ab_nb1)
plot(res_ab1)
testUniformity(res_ab1)
testDispersion(res_ab1)
testZeroInflation(res_ab1)


summary(m_ab_nb2)
Anova(m_ab_nb2, type = "II")

res_ab2 <- simulateResiduals(m_ab_nb2)
plot(res_ab2)
testUniformity(res_ab2)
testDispersion(res_ab2)
testZeroInflation(res_ab2)


summary(m_ab_nb3)
Anova(m_ab_nb3, type = "II")

res_ab3 <- simulateResiduals(m_ab_nb3)
plot(res_ab3)
testUniformity(res_ab3)
testDispersion(res_ab3)
testZeroInflation(res_ab3)

#=========================================
# MODELOS SIN INTERACCION
#=========================================

m_ab_nb4 <- glmmTMB(
  abundancia_total ~ dap_z + height_z +
    (1|subplot),
  family = nbinom2,
  data = arboles
)

m_ab_nb5 <- glmmTMB(
  abundancia_total ~ dap_z + height_z +
    (1|elevation),
  family = nbinom2,
  data = arboles
)

m_ab_nb6 <- glmmTMB(
  abundancia_total ~ dap_z + height_z +
    (1|elevation/subplot),
  family = nbinom2,
  data = arboles
)
Anova(m_ab_nb4, type = "II")
Anova(m_ab_nb5, type = "II")
Anova(m_ab_nb6, type = "II")
#=========================================
# SELECCION DE MODELO
#=========================================

AIC(m_ab_nb1,
    m_ab_nb2,
    m_ab_nb3)

AIC(m_ab_nb1, m_ab_nb4)
AIC(m_ab_nb2, m_ab_nb5)
AIC(m_ab_nb3, m_ab_nb6)

#=========================================
# modelo elegido 4
#=========================================
summary(m_ab_nb4)
Anova(m_ab_nb4, type = "II")

res_ab4 <- simulateResiduals(m_ab_nb4)
plot(res_ab4)
testUniformity(res_ab4)
testDispersion(res_ab4)
testZeroInflation(res_ab4)
#DHARMa detectó una ligera desviación asociada a la frecuencia de ceros (p = 0.024), aunque los ceros representaron únicamente el 3.6% de las observaciones y no se observaron problemas de dispersión ni de ajuste general del modelo.

table(arboles$abundancia_total == 0)#ver cuantos tienen ceros

##modelo con cero inflación:
m_ab_zi <- glmmTMB(
  abundancia_total ~ dap_z + height_z +
    (1|subplot),
  ziformula = ~1,
  family = nbinom2,
  data = arboles
)

AIC(m_ab_nb4, m_ab_zi)#no hay diferencia me quedo con m_ab_nb4


```

Graficar

```{r}
#RIQUEZA
#DAP
#crear datos para prediccion
new_dap <- data.frame(
  dap_z = seq(
    min(arboles$dap_z),
    max(arboles$dap_z),
    length.out = 100
  ),
  height_z = 0
)
#obtener predicciones del modelo 
pred <- predict(
  m_ric_nb4,
  newdata = new_dap,
  type = "link",
  se.fit = TRUE,
  re.form = NA
)
#Calcular IC95%
new_dap <- new_dap %>%
  mutate(
    fit = exp(pred$fit),
    lwr = exp(pred$fit - 1.96 * pred$se.fit),
    upr = exp(pred$fit + 1.96 * pred$se.fit)
  )
#Volver a la escala original de DAP
dap_mean <- mean(arboles$dap)
dap_sd   <- sd(arboles$dap)

new_dap <- new_dap %>%
  mutate(
    dap = dap_z * dap_sd + dap_mean
  )
#graficar 
gA <- ggplot(arboles,
             aes(x = dap,
                 y = riqueza)) +

  geom_point(
    alpha = 0.6,
    size = 2,
    color = "black"
  ) +

  geom_ribbon(
    data = new_dap,
    aes(x = dap,
        ymin = lwr,
        ymax = upr),
    inherit.aes = FALSE,
    alpha = 0.25
  ) +

  geom_line(
    data = new_dap,
    aes(x = dap,
        y = fit),
    inherit.aes = FALSE,
    linewidth = 1.2
  ) +

  labs(
    x = "DBH (cm)",
    y = "Epiphyte species richness"
  ) +

  theme_classic(base_size = 13)
gA

#altura
#----------------------------------------
# DATOS PARA PREDICCION
#----------------------------------------

new_height <- data.frame(
  dap_z = 0,  # DAP promedio
  height_z = seq(
    min(arboles$height_z),
    max(arboles$height_z),
    length.out = 100
  )
)

#----------------------------------------
# PREDICCIONES DEL MODELO
#----------------------------------------

pred <- predict(
  m_ric_nb4,
  newdata = new_height,
  type = "link",
  se.fit = TRUE,
  re.form = NA
)

#----------------------------------------
# INTERVALOS DE CONFIANZA
#----------------------------------------

new_height <- new_height %>%
  mutate(
    fit = exp(pred$fit),
    lwr = exp(pred$fit - 1.96 * pred$se.fit),
    upr = exp(pred$fit + 1.96 * pred$se.fit)
  )

#----------------------------------------
# VOLVER A ESCALA ORIGINAL (m)
#----------------------------------------

height_mean <- mean(arboles$height)
height_sd <- sd(arboles$height)

new_height <- new_height %>%
  mutate(
    height = height_z * height_sd + height_mean
  )

#----------------------------------------
# GRAFICO
#----------------------------------------

gB <- ggplot(arboles,
             aes(x = height,
                 y = riqueza)) +

  geom_point(
    alpha = 0.6,
    size = 2,
    color = "black"
  ) +

  geom_ribbon(
    data = new_height,
    aes(
      x = height,
      ymin = lwr,
      ymax = upr
    ),
    inherit.aes = FALSE,
    alpha = 0.25
  ) +

  geom_line(
    data = new_height,
    aes(
      x = height,
      y = fit
    ),
    inherit.aes = FALSE,
    linewidth = 1
  ) +

  labs(
    x = "Tree height (m)",
    y = " "
  ) +

  theme_classic(base_size = 13)

gB

#Abundancia vs DAP
#----------------------------------------
# DATOS PARA PREDICCION
#----------------------------------------

new_dap_ab <- data.frame(
  dap_z = seq(
    min(arboles$dap_z),
    max(arboles$dap_z),
    length.out = 100
  ),
  height_z = 0
)

#----------------------------------------
# PREDICCIONES DEL MODELO
#----------------------------------------

pred <- predict(
  m_ab_nb4,
  newdata = new_dap_ab,
  type = "link",
  se.fit = TRUE,
  re.form = NA
)

#----------------------------------------
# INTERVALOS DE CONFIANZA
#----------------------------------------

new_dap_ab <- new_dap_ab %>%
  mutate(
    fit = exp(pred$fit),
    lwr = exp(pred$fit - 1.96 * pred$se.fit),
    upr = exp(pred$fit + 1.96 * pred$se.fit)
  )

#----------------------------------------
# VOLVER A ESCALA ORIGINAL (cm)
#----------------------------------------

dap_mean <- mean(arboles$dap)
dap_sd <- sd(arboles$dap)

new_dap_ab <- new_dap_ab %>%
  mutate(
    dap = dap_z * dap_sd + dap_mean
  )

#----------------------------------------
# GRAFICO
#----------------------------------------

gC <- ggplot(arboles,
             aes(x = dap,
                 y = abundancia_total)) +

  geom_point(
    alpha = 0.6,
    size = 2,
    color = "black"
  ) +

  geom_ribbon(
    data = new_dap_ab,
    aes(
      x = dap,
      ymin = lwr,
      ymax = upr
    ),
    inherit.aes = FALSE,
    alpha = 0.25
  ) +

  geom_line(
    data = new_dap_ab,
    aes(
      x = dap,
      y = fit
    ),
    inherit.aes = FALSE,
    linewidth = 1
  ) +

  scale_y_log10() +

  labs(
    x = "DBH (cm)",
    y = "Epiphyte abundance (log scale)"
  ) +

  theme_classic(base_size = 13)

gC

#ALTURA
#----------------------------------------
# DATOS PARA PREDICCION
#----------------------------------------

new_height_ab <- data.frame(
  dap_z = 0,
  height_z = seq(
    min(arboles$height_z),
    max(arboles$height_z),
    length.out = 100
  )
)

#----------------------------------------
# PREDICCIONES DEL MODELO
#----------------------------------------

pred <- predict(
  m_ab_nb4,
  newdata = new_height_ab,
  type = "link",
  se.fit = TRUE,
  re.form = NA
)

#----------------------------------------
# INTERVALOS DE CONFIANZA
#----------------------------------------

new_height_ab <- new_height_ab %>%
  mutate(
    fit = exp(pred$fit),
    lwr = exp(pred$fit - 1.96 * pred$se.fit),
    upr = exp(pred$fit + 1.96 * pred$se.fit)
  )

#----------------------------------------
# VOLVER A ESCALA ORIGINAL (m)
#----------------------------------------

height_mean <- mean(arboles$height)
height_sd <- sd(arboles$height)

new_height_ab <- new_height_ab %>%
  mutate(
    height = height_z * height_sd + height_mean
  )

#----------------------------------------
# GRAFICO
#----------------------------------------

gD <- ggplot(arboles,
             aes(x = height,
                 y = abundancia_total)) +

  geom_point(
    alpha = 0.6,
    size = 2,
    color = "black"
  ) +

  geom_ribbon(
    data = new_height_ab,
    aes(
      x = height,
      ymin = lwr,
      ymax = upr
    ),
    inherit.aes = FALSE,
    alpha = 0.25
  ) +

  geom_line(
    data = new_height_ab,
    aes(
      x = height,
      y = fit
    ),
    inherit.aes = FALSE,
    linewidth = 1
  ) +

  scale_y_log10() +

  labs(
    x = "Tree height (m)",
    y = NULL
  ) +

  theme_classic(base_size = 13)

gD
```

FIGURA FINAL

```{r}
library(patchwork)

(gA + gB) /
(gC + gD)
ggsave(
  "Figure_host_tree_traits.png",
  width = 18,
  height = 18,
  units = "cm",
  dpi = 300
)
```

Gráficos con distinción de localidades

```{r}
#=========================================
# COLORES Y ETIQUETAS
#=========================================

colores_localidad <- c(
  "3261" = "#006400",  # verde oscuro
  "3402" = "#A2CD5A",  # verde amarillento
  "3537" = "#DAA520",  # mostaza
  "3625" = "#8B4513"   # marrón
)

etiquetas_localidad <- c(
  "3261" = "FORST-3200",
  "3402" = "TLINE-3400",
  "3537" = "TLINE-3500",
  "3625" = "TLINE-3600"
)

#=========================================
# PANEL A
# RIQUEZA ~ DAP
#=========================================

gA <- ggplot(arboles,
             aes(x = dap,
                 y = riqueza,
                 color = elevation)) +

  geom_point(
    alpha = 0.7,
    size = 2
  ) +

  geom_ribbon(
    data = new_dap,
    aes(
      x = dap,
      ymin = lwr,
      ymax = upr
    ),
    inherit.aes = FALSE,
    alpha = 0.25,
    fill = "grey70"
  ) +

  geom_line(
    data = new_dap,
    aes(
      x = dap,
      y = fit
    ),
    inherit.aes = FALSE,
    linewidth = 1.2,
    color = "black"
  ) +

  scale_color_manual(
    values = colores_localidad,
    labels = etiquetas_localidad
  ) +

  labs(
    x = "DBH (cm)",
    y = "Epiphyte species richness",
    color = "Locality"
  ) +

  theme_classic(base_size = 13)

#=========================================
# PANEL B
# RIQUEZA ~ HEIGHT
#=========================================

gB <- ggplot(arboles,
             aes(x = height,
                 y = riqueza,
                 color = elevation)) +

  geom_point(
    alpha = 0.7,
    size = 2
  ) +

  geom_ribbon(
    data = new_height,
    aes(
      x = height,
      ymin = lwr,
      ymax = upr
    ),
    inherit.aes = FALSE,
    alpha = 0.25,
    fill = "grey70"
  ) +

  geom_line(
    data = new_height,
    aes(
      x = height,
      y = fit
    ),
    inherit.aes = FALSE,
    linewidth = 1.2,
    color = "black"
  ) +

  scale_color_manual(
    values = colores_localidad,
    labels = etiquetas_localidad
  ) +

  labs(
    x = "Tree height (m)",
    y = NULL,
    color = "Locality"
  ) +

  theme_classic(base_size = 13)

#=========================================
# PANEL C
# ABUNDANCIA ~ DAP
#=========================================

gC <- ggplot(arboles,
             aes(x = dap,
                 y = abundancia_total,
                 color = elevation)) +

  geom_point(
    alpha = 0.7,
    size = 2
  ) +

  geom_ribbon(
    data = new_dap_ab,
    aes(
      x = dap,
      ymin = lwr,
      ymax = upr
    ),
    inherit.aes = FALSE,
    alpha = 0.25,
    fill = "grey70"
  ) +

  geom_line(
    data = new_dap_ab,
    aes(
      x = dap,
      y = fit
    ),
    inherit.aes = FALSE,
    linewidth = 1.2,
    color = "black"
  ) +

  scale_y_log10() +

  scale_color_manual(
    values = colores_localidad,
    labels = etiquetas_localidad
  ) +

  labs(
    x = "DBH (cm)",
    y = "Epiphyte abundance (log scale)",
    color = "Locality"
  ) +

  theme_classic(base_size = 13)

#=========================================
# PANEL D
# ABUNDANCIA ~ HEIGHT
#=========================================

gD <- ggplot(arboles,
             aes(x = height,
                 y = abundancia_total,
                 color = elevation)) +

  geom_point(
    alpha = 0.7,
    size = 2
  ) +

  geom_ribbon(
    data = new_height_ab,
    aes(
      x = height,
      ymin = lwr,
      ymax = upr
    ),
    inherit.aes = FALSE,
    alpha = 0.25,
    fill = "grey70"
  ) +

  geom_line(
    data = new_height_ab,
    aes(
      x = height,
      y = fit
    ),
    inherit.aes = FALSE,
    linewidth = 1.2,
    color = "black"
  ) +

  scale_y_log10() +

  scale_color_manual(
    values = colores_localidad,
    labels = etiquetas_localidad
  ) +

  labs(
    x = "Tree height (m)",
    y = NULL,
    color = "Locality"
  ) +

  theme_classic(base_size = 13)


#AGREGAR LAS LETRAS 
#=========================================
gA <- gA +
  annotate(
    "text",
    x = -Inf,
    y = Inf,
    label = "A",
    hjust = -0.5,
    vjust = 1.5,
    size = 8,
    fontface = "bold"
  )

gC <- gC +
  annotate(
    "text",
    x = -Inf,
    y = Inf,
    label = "B",
    hjust = -0.5,
    vjust = 1.5,
    size = 8,
    fontface = "bold"
  )



# FIGURA COMPUESTA
#=========================================

(gA + gB) /
(gC + gD) +
  plot_layout(guides = "collect") &
  theme(
    legend.position = "bottom"
  )

ggsave(
  "Figure_filter_host_tree.png",
  width = 18,
  height = 18,
  units = "cm",
  dpi = 300
)
```

## Composición

¿Qué variables del forófito explican la composición de epífitas? dbRDA (capscale)

Data

```{r}

# =====================================================
# 1. MATRIZ DE COMUNIDAD POR FORÓFITO
# =====================================================

ABUNDFO <- data %>%
  group_by(forof, morphospe) %>%
  summarise(ABUNDANCIA = n(), .groups = "drop")

matrizf <- ABUNDFO %>%
  pivot_wider(
    names_from = morphospe,
    values_from = ABUNDANCIA,
    values_fill = 0
  )

# corregir encoding inmediatamente
colnames(matrizf) <- iconv(
  colnames(matrizf),
  from = "",
  to = "UTF-8",
  sub = ""
)

colnames(matrizf) <- gsub(
  "\u00A0",
  " ",
  colnames(matrizf)
)

matriz_forof <- matrizf %>%
  group_by(forof) %>%
  summarise(across(where(is.numeric), sum)) %>%
  as.data.frame()

rownames(matriz_forof) <- matriz_forof$forof
matriz_forof$forof <- NULL

# ==============================================
# 2. VARIABLES AMBIENTALES
# ==============================================

metadata <- data %>%
  group_by(forof) %>%
  summarise(
    plot = unique(plot),
    elevation = unique(elevation),
    subplot = unique(subplot),
    genera_tree = unique(genera_tree),
    dap = unique(dap),
    height = unique(height),
    .groups = "drop"
  )

```

```{r}
comm <- matriz_forof

# Recommended model set
# 
# Use these three models depending on the exact question:
# 
# 1. Total environmental/site structure
mod_site <- capscale(
  comm ~ plot,
  data = env,
  distance = "chao"
)
anova(mod_site)
RsquareAdj(mod_site)

# Question answered:
# Do epiphyte communities differ among plots/localities/elevations?
#Rpta: La composición de las comunidades de epífitas difiere significativamente entre localidades/elevaciones.
#Epiphyte community composition differed significantly among localities/elevations (dbRDA: F = 15.52, p = 0.001), with localities/elevations identity explaining 19.1% of the variation in community composition (adjusted R² = 0.191).

# 
# 2. Host-tree variables without accounting for plot
mod_host_simple <- capscale(
  comm ~ dap + height,
  data = env,
  distance = "chao"
)
anova(mod_host_simple)
anova(mod_host_simple, by = "term")
RsquareAdj(mod_host_simple)

# Question answered:
# Are DAP and height associated with epiphyte composition overall?
#Rpta:Existe una asociación significativa entre las características del hospedero y la composición de epífitas.pero es pequeña Adjusted R² = 0.046 porque DAP y altura tienen un efecto detectable, pero explican solo alrededor del 4.6% de la variación total.
#Host-tree diameter (DAP) and height were significantly associated with epiphyte community composition (overall model: F = 5.41, p = 0.001), although together they explained a relatively small fraction of the variation (adjusted R² = 0.046).

# 3. Host-tree variables after controlling for plot
mod_host_controlled <- capscale(
  comm ~ dap + height + Condition(subplot),
  data = env,
  distance = "chao"
)
anova(mod_host_controlled)
anova(mod_host_controlled, by = "term")
anova(mod_host_controlled, by = "margin")
RsquareAdj(mod_host_controlled)
#question answered:
#Are the host -tree variables after controlling for "plot" associated with epiphyte composition ?
#Rpta: Sí Incluso después de controlar estadísticamente el efecto del plot, DAP y altura siguen siendo significativos. La relación entre las características del hospedero y la composición de epífitas no se debe simplemente a diferencias espaciales entre plots.
# Modelo                            | Adj. R² | #--------------------------------- | ------: |
# DAP + Height                      |  0.0455 |
# DAP + Height + Condition(subplot) |  0.0458 |
#Son prácticamente idénticos.Eso indica que el efecto de DAP y altura es bastante robusto y no depende mucho de la estructura espacial representada por el subplot
#The effects of DAP and host height remained significant after accounting for plot identity (F = 5.45, p = 0.001), indicating that host-tree characteristics influence epiphyte composition independently of local spatial structure.
```

para el dbRDA deberia usar el modelo comm \~ dap + height + Condition(subplot) ¿DAP y altura están asociados con la composición de epífitas independientemente de la estructura espacial local (subplot)?

```{r}
# ==============================================
# 3. dbRDA
# ==============================================

comm <- matriz_forof

env  <- metadata

mod <- capscale(
  comm ~ dap + height + Condition(subplot),
  data = env,
  distance = "chao"
)
# ==============================================
# 4. SIGNIFICANCIA
# ==============================================

anova(mod)
anova(mod, by = "term")
summary(mod)


# ==============================================
# 5. COORDENADAS DE LOS SITIOS
# ==============================================

coords <- as.data.frame(
  scores(mod, display = "sites")
)

coords$plot <- env$plot

# ==============================================
# 6. CENTROIDES
# ==============================================

centroides <- coords %>%
  group_by(plot) %>%
  summarise(
    CAP1 = mean(CAP1),
    CAP2 = mean(CAP2),
    .groups = "drop"
  )

# ==============================================
# 7. VARIABLES AMBIENTALES
# ==============================================

fit <- envfit(
  mod,
  env[, c("dap", "height")],
  permutations = 999
)

# Direcciones de las flechas
ar <- fit$vectors$arrows

# Fuerza de correlación
r <- sqrt(fit$vectors$r)

# Flechas escaladas según la correlación
ar_df <- data.frame(
  var  = rownames(ar),
  xend = ar[,1] * r * 3,
  yend = ar[,2] * r * 3
)

# Cambiar nombres
ar_df <- ar_df %>%
  mutate(
    var = dplyr::recode(
      var,
      dap = "DBH",
      height = "Height"
    )
  )
# =====================================================
# 8. RENOMBRAR LOCALIDADES
# =====================================================

plot_names <- c(
  "TRU-02" = "FORST-3200",
  "TRU-01" = "TLINE-3400",
  "ACJ-01" = "TLINE-3500",
  "APK-01" = "TLINE-3600"
)

coords$plot_new <- plot_names[coords$plot]
centroides$plot_new <- plot_names[centroides$plot]

# =====================================================
# 9. COLORES
# =====================================================

colores_localidad <- c(
  "FORST-3200" = "#006400",
  "TLINE-3400" = "#A2CD5A",
  "TLINE-3500" = "#DAA520",
  "TLINE-3600" = "#8B4513"
)

# ==============================================
# 10. FIGURA FINAL
# ==============================================
library(ggrepel)
dbRDA_plot <- ggplot() +

  geom_point(
    data = coords,
    aes(CAP1, CAP2, fill = plot_new),
    shape = 21,
    color = "black",
    size = 3
  ) +

  geom_text_repel(
    data = centroides,
    aes(CAP1, CAP2, label = plot_new),
    fontface = "bold",
    size = 5,
    segment.color = NA,
    box.padding = 0.4,
    point.padding = 0.3,
    max.overlaps = Inf
  ) +

  geom_segment(
  data = ar_df,
  aes(
    x = 0,
    y = 0,
    xend = xend,
    yend = yend
  ),
  arrow = arrow(length = unit(0.3, "cm")),
  linewidth = 1.2,
  color = "red"
) +

geom_text(
  data = ar_df,
  aes(
    x = xend * 1.10,
    y = yend * 1.10,
    label = var
  ),
  color = "red",
  fontface = "bold",
  size = 5
) +

  geom_hline(
    yintercept = 0,
    linetype = "dotted",
    color = "grey50"
  ) +

  geom_vline(
    xintercept = 0,
    linetype = "dotted",
    color = "grey50"
  ) +

  scale_fill_manual(
    values = colores_localidad
  ) +

  labs(
    x = "CAP1",
    y = "CAP2",
    fill = "Locality"
  ) +

  coord_equal() +

  theme_minimal(base_size = 14) +

  theme(
    panel.border = element_rect(
      colour = "black",
      fill = NA,
      linewidth = 1
    ),
    legend.position = "right",
    panel.grid.minor = element_line(
      colour = "grey85",
      linewidth = 0.3
    )
  )
dbRDA_plot

dbRDA_plot2 <- dbRDA_plot +##PARA hacerlo cuadrado
  scale_x_continuous(
    limits = c(-4.5, 4.5)
  ) +
  scale_y_continuous(
    limits = c(-4.5, 4.5)
  )

dbRDA_plot2
# ==============================================
# 11. EXPORTAR FIGURA
# ==============================================

ggsave(
  "dbRDA_epifitas3.png",
  plot = dbRDA_plot,
  width = 7,
  height = 7,
  units = "in",
  dpi = 300
)

summary(mod)
all(rownames(matriz_forof) == metadata$forof)
```

The dbRDA model was significant (F = 11.60, p = 0.001).

Environmental variables explained 24.4% of the variation in epiphyte community composition (adjusted R² = 0.223).

Elevation had the strongest effect on community composition, followed by plot identity, host-tree diameter (DAP), and host height (all p = 0.001).

The first two constrained axes explained 68.9% of the constrained variation.

Resultados cambiaron esta tabla me sugiere colocar en anexos

1\. Tabla con los resultados del dbRDA (obligatoria)

| Source   | Df  | Sum of Squares | F    | p     |
|----------|-----|----------------|------|-------|
| DBH      | 1   | 0.491          | 1.01 | 0.500 |
| Height   | 1   | 0.854          | 1.76 | 0.006 |
| Residual | 182 | 88.035         |      |       |

3\. Resultado global del modelo (en texto o tabla)

| Statistic | Value  |
|-----------|--------|
| F         | 1.389  |
| p         | 0.013  |
| R²        | 0.0148 |
| R² adj    | 0.0043 |
