---
title: "Analyses_Final"
author: "ECA & GML"
format: html
editor: visual
---

Paquetes

```{r}
library(dplyr)
library(tidyr)
library(car)
library(stringi)
library(lme4)
library(performance)
library(emmeans)
library(sjmisc)
library(sjPlot)
library(ggplot2)
library(vegan)
library(betapart)
library(MASS)
library(patchwork)
library(readr)
library(lubridate)
library(emmeans)
library(ggpubr)
library(glmmTMB)
library(DHARMa)
library(purrr)   # para map
library(paletteer)#paleta de color
library(hillR)
library(sf)
```

Data Epis treeline

```{r}

# Tienes que decirle a R donde está dentro del repositorio:
#FOROFITOS
data <- read.csv("./Doble_filtro/Data/estrucPOBa.csv",
                 header = TRUE, sep = ";",
                 stringsAsFactors = FALSE)
data <- read.csv("estrucPOBa.csv", 
                 header = TRUE,  sep = ";",
                  stringsAsFactors = FALSE)
str(data)
```

Entender la data:

```{r}

str(data)
length(unique(data$subplot))
unique(data$subplot)

# data
summary(data[,c(2,8,9,11,17,19,20)])

# categorias
table(data$plot)
table(data$subplot)
table(data$treecod)
table(data$forof)
length(table(data$treecod))
length(table(data$forof))
table(data$genera_tree)

# total plots per elevación
table(data$elevation, data$subplot)

```

Procesar la data creando datasets necesarios para los análisis:

```{r}

#datos raros nombres
data$morphospe <- stri_trans_general(data$morphospe, "Latin-ASCII")
data$morphospe <- gsub("[^[:alnum:] ]", "", data$morphospe)


#Crear matriz de abundancia
comm <- data %>%
  group_by(forof, elevation, subplot, morphospe) %>%
  summarise(abundance = n(), .groups="drop") %>%
  pivot_wider(names_from = morphospe, 
              values_from = abundance, 
              values_fill = 0)


#Matriz ambiental del árbol
env_tree <- data %>%
  distinct(forof, elevation, dap, height, 
           plot, subplot, tree_name, genera_tree)


##corregir el nombre raro
colnames(comm) <- iconv(
  colnames(comm),
  from = "",
  to = "UTF-8",
  sub = ""
)
colnames(comm) <- gsub("\u00A0", " ", colnames(comm))
#ver si corrigio
species_cols <- names(comm)[!names(comm) %in% c("forof", "elevation","subplot")]
colnames(comm)[40]

#RIQUEZA DE EPÍFITAS POR ÁRBOL
species_cols <- names(comm)[!names(comm) %in% c("forof","elevation")]


#riqueza por forof por subplot
richness <- comm %>%
  mutate(richness = rowSums(across(all_of(species_cols), ~ . > 0))) %>%
  dplyr::select(forof, elevation, subplot, richness)


```

OB.1: Cuantificar la variación en la riqueza, abundancia y composición de epífitas vasculares a lo largo del gradiente elevacional hacia el treeline.

Riqueza

RIQUEZA (CAMBIO DE ELEVACION POR PLOT (subplot en la tabla)

```{r}

# convertir a factores
richness$elev_f <- factor(richness$elevation)
richness$subplot_f <- factor(richness$subplot)


#modelo
m_rich <- glmer(richness ~ elev_f + (1|subplot_f),
                family = poisson, data = richness)

# resultados
summary(m_rich)
Anova(m_rich)
windows()
check_model(m_rich)
#revisar overdispersion
check_overdispersion(m_rich)# overdispercion

# Solucionando la sobre dispersión
m_rich_nb <- glmmTMB(
  richness ~ elev_f + (1 | subplot_f),
  family = nbinom2,
  data = richness
) # modelo final!

# Diferencia entre modelos (poisson vs nv)
AIC(m_rich, m_rich_nb)# si la diferencia entre valores de AIC es mayor a 10, es significativa 

# Resultados:
summary(m_rich_nb)
Anova(m_rich_nb)

# Revisando
windows()
check_overdispersion(m_rich_nb)# no sobredispersión
check_model(m_rich_nb)

#Extraer las comparaciones de emmeans como data frame
emm <- emmeans(m_rich_nb, ~ elev_f)
pairs_df <- pairs(emm, adjust = "tukey") %>%
  as.data.frame()
#data frame para ggplot
pairs_df <- pairs_df %>%
  separate(contrast, into = c("group1", "group2"), sep = " - ") %>%
  mutate(
    group1 = gsub("elev_f", "", group1),
    group2 = gsub("elev_f", "", group2),
    y.position = max(richness$richness) + 
                 seq(0.2, by = 0.2, length.out = n())
  )


#GRAFICO con asteriscos
colnames(pairs_df)
pairs_df <- pairs_df %>%
  mutate(
    p.signif = case_when(
      p.value < 0.001 ~ "***",
      p.value < 0.01  ~ "**",
      p.value < 0.05  ~ "*",
      TRUE            ~ "ns"
    )
  )
#plot con correcciones visuales 
pairs_sig <- pairs_df %>%
  filter(p.value < 0.05)
pairs_sig <- pairs_sig %>%
  mutate(
    y.position = max(richness$richness, na.rm = TRUE) +
                 seq(2, by = 2, length.out = n())
  )
riq_el <- ggplot(richness, aes(elev_f, richness)) +
  geom_boxplot(width = 0.6, outlier.shape = NA) +
  geom_jitter(width = 0.12, alpha = 0.5, size = 1.8) +
  stat_pvalue_manual(
    pairs_sig,
    label = "p.signif",
    tip.length = 0.01
  ) +
  stat_summary(
    fun = mean,
    geom = "crossbar",
    width = 0.6,
    colour = "red",
    linewidth = 0.4
  ) +
  theme_classic(base_size = 14) +
  ylab("Epiphyte species richness per tree") +
  xlab("Elevation (m)")

# plot
riq_el


```

cambie el modelo cambiando el factor aleatorio de forof a subplot=equivale a plots, grafico cambio un poquito y que ahora es tiene 4 comparaciones significativas y antes eran 3. \[el cambio no debería ser porque hay mas o menos comparaciones sinigificativas, sino por la correccion del modelo, que cumpla los prerequisitos y responda tu pregunta\]

Metodología: Because the Poisson GLMM showed overdispersion, epiphyte species richness was modelled using a negative binomial GLMM. The negative binomial model provided a better fit than the Poisson model, based on AIC comparison, and residual diagnostics indicated that overdispersion was no longer a major issue. The final model included elevation as a fixed effect and subplot as a random intercept. Model fit was assessed using diagnostic plots and overdispersion tests, and the effect of elevation was evaluated using Type II Wald chi-square tests.

ABUNDANCIA

```{r}

#ABUNDANCIA TOTAL
abundance <- comm %>%
  mutate(abundance = rowSums(dplyr::select(., -forof, -elevation))) %>%
  dplyr::select(forof, elevation,subplot, abundance)

#Abundancia 
abund <- data %>%
  group_by(forof, subplot, elevation) %>%
  summarise(abundance = n(), .groups="drop")

abund$elev_f <- factor(abund$elevation)
abund$subplot_f <- factor(abund$subplot)
# ------------------------------------------------------------
# 1. Prepare data
# ------------------------------------------------------------

abund <- abund %>%
  mutate(
    elev_f = factor(elev_f),
    subplot_f = factor(subplot_f),
    obs = factor(seq_len(n()))
  )

# ------------------------------------------------------------
# 2. Candidate models for overdispersed abundance data
# ------------------------------------------------------------

# Negative binomial type 2: variance increases quadratically with mean
m_nb2 <- glmmTMB(
  abundance ~ elev_f + (1 | subplot_f),
  family = nbinom2,
  data = abund
)
Anova(m_nb2)
# Negative binomial type 2 with dispersion varying among elevations
# This is useful when some elevations are much more variable than others
m_nb2_disp <- glmmTMB(
  abundance ~ elev_f + (1 | subplot_f),
  dispformula = ~ elev_f,
  family = nbinom2,
  data = abund
)
Anova(m_nb2_disp)
# Zero-inflated negative binomial type 2
# Use only if DHARMa suggests excess zeros
m_zinb2 <- glmmTMB(
  abundance ~ elev_f + (1 | subplot_f),
  ziformula = ~ 1,
  family = nbinom2,
  data = abund
)
Anova(m_zinb2)
# Negative binomial without random effect
# Useful because your subplot variance is basically zero
m_nb2_noRE <- glmmTMB(
  abundance ~ elev_f,
  family = nbinom2,
  data = abund
)
Anova(m_nb2_noRE)
# ------------------------------------------------------------
# 3. Compare candidate models
# ------------------------------------------------------------

AIC(
  m_nb2,
  m_nb2_disp,
  m_zinb2,
  m_nb2_noRE
)


# Replace this with the model with best AIC
best_model <- m_nb2_disp

sim_best <- simulateResiduals(best_model, n = 1000)

plot(sim_best)
testDispersion(sim_best)
testZeroInflation(sim_best)
testOutliers(sim_best)

check_overdispersion(best_model)


# Your DHARMa result is important:
# 
# testZeroInflation(sim_best)
# ratioObsSim = 0, p-value = 0.002
# 
# This does not mean zero inflation. It means the opposite: your model simulates zeros, but your data have no zeros or fewer zeros than expected. So the problem is probably that your abundance data are zero-truncated.
# 
# In other words, if your dataset only includes trees with at least one individual/record, then a normal negative binomial is not ideal. Use a zero-truncated negative binomial.




# ------------------------------------------------------------
# 1. Check whether abundance has zeros
# ------------------------------------------------------------

table(abund$abundance == 0)
min(abund$abundance)

# If min(abundance) > 0, use a zero-truncated model.
# This is likely your case.

abund <- abund %>%
  mutate(
    elev_f = factor(elev_f),
    subplot_f = factor(subplot_f)
  )

# ------------------------------------------------------------
# 2. Final model candidate: zero-truncated NB2
# with elevation-specific dispersion
# ------------------------------------------------------------

m_abund_final <- glmmTMB(
  abundance ~ elev_f + (1 | subplot_f),
  dispformula = ~ elev_f,
  family = truncated_nbinom2,
  data = abund
)

summary(m_abund_final)
Anova(m_abund_final)

# ------------------------------------------------------------
# 3. Diagnostics
# ------------------------------------------------------------

sim_final <- DHARMa::simulateResiduals(m_abund_final, n = 1000)

plot(sim_final)

DHARMa::testDispersion(sim_final)
DHARMa::testZeroInflation(sim_final)
DHARMa::testOutliers(sim_final)

check_overdispersion(m_abund_final)

# --------------------------------------------------


# Comparisons:
AIC(m_nb2, m_nb2_disp, m_abund_final)

```

Para la metodología: Because the Poisson GLMM showed strong overdispersion, epiphyte abundance was modelled using negative binomial GLMMs. The standard negative binomial model improved the fit substantially, but residual diagnostics suggested that some dispersion remained and that the model simulated more zeros than were present in the observed data. Since the abundance data did not include zeros, we therefore used a zero-truncated negative binomial GLMM. The final model included elevation as a fixed effect and subplot as a random intercept, and allowed the dispersion parameter to vary among elevations to account for differences in variability across the gradient. Model fit was assessed using AIC and simulation-based residual diagnostics.

Grafico ABUNDANCIA

```{r}
############################################
## EMMEANS Y COMPARACIONES (Tukey)
############################################

emm_abund <- emmeans(m_abund_final, ~ elev_f)

pairs_df_ab <- pairs(
  emm_abund,
  adjust = "tukey"
) %>%
  as.data.frame()

pairs_df_ab

############################################
## GRÁFICO FINAL
############################################

abu_el <- ggplot(abund, aes(elev_f, abundance)) +

  # Boxplots
  geom_boxplot(
    width = 0.6,
    outlier.shape = NA
  ) +

  # Puntos individuales
  geom_jitter(
    width = 0.12,
    alpha = 0.5,
    size = 1.8
  ) +

  # Media observada
  stat_summary(
    fun = mean,
    geom = "crossbar",
    width = 0.6,
    colour = "red",
    linewidth = 0.4
  ) +

  # Comparación significativa 3402 vs 3537
  geom_segment(
    aes(x = 2, xend = 3,
        y = 390, yend = 390),
    inherit.aes = FALSE
  ) +

  geom_segment(
    aes(x = 2, xend = 2,
        y = 370, yend = 390),
    inherit.aes = FALSE
  ) +

  geom_segment(
    aes(x = 3, xend = 3,
        y = 370, yend = 390),
    inherit.aes = FALSE
  ) +

  annotate(
    "text",
    x = 2.5,
    y = 410,
    label = "***",
    size = 6
  ) +

  # Escala logarítmica visual
  scale_y_log10() +

  # Mantener rango adecuado
  coord_cartesian(
    ylim = c(1, 500)
  ) +

  theme_classic(base_size = 14) +

  ylab("Epiphyte abundance per tree (log scale)") +
  xlab("Elevation (m)")

abu_el
```

grafico final Filtro Ambiental

```{r}

grap_filenv<- riq_el + abu_el
ggsave(
  filename = "Fig_richness_abundance elevation .png",
  plot = grap_filenv,
  width = 18,
  height = 10,
  units = "cm",
  dpi = 300
)


```

grafico riq y abun por localidad

```{r}
# ============================================================
# Etiquetas de localidades
# ============================================================

etiquetas_localidad <- c(
  "3261" = "FORST-3200",
  "3402" = "TLINE-3400",
  "3537" = "TLINE-3500",
  "3625" = "TLINE-3600"
)

# ============================================================
# Gráfico de riqueza
# ============================================================

riq_loc <- ggplot(richness, aes(elev_f, richness)) +
  geom_boxplot(width = 0.6, outlier.shape = NA) +
  geom_jitter(width = 0.12, alpha = 0.5, size = 1.8) +
  
  stat_pvalue_manual(
    pairs_sig,
    label = "p.signif",
    tip.length = 0.01
  ) +
  
  stat_summary(
    fun = mean,
    geom = "crossbar",
    width = 0.6,
    colour = "red",
    linewidth = 0.4
  ) +
  
  scale_x_discrete(labels = etiquetas_localidad) +
  
  theme_classic(base_size = 14) +
  
  theme(
    axis.text.x = element_text(
      angle = 45,
      hjust = 1,
      vjust = 1
    ),
    plot.margin = margin(5, 5, 5, 5)
  ) +
  
  ylab("Epiphyte species richness per tree") +
  xlab("Locality")

# ============================================================
# Gráfico de abundancia
# ============================================================

abu_loc <- ggplot(abund, aes(elev_f, abundance)) +

  geom_boxplot(
    width = 0.6,
    outlier.shape = NA
  ) +

  geom_jitter(
    width = 0.12,
    alpha = 0.5,
    size = 1.8
  ) +

  stat_summary(
    fun = mean,
    geom = "crossbar",
    width = 0.6,
    colour = "red",
    linewidth = 0.4
  ) +

  geom_segment(
    aes(x = 2, xend = 3,
        y = 390, yend = 390),
    inherit.aes = FALSE
  ) +

  geom_segment(
    aes(x = 2, xend = 2,
        y = 370, yend = 390),
    inherit.aes = FALSE
  ) +

  geom_segment(
    aes(x = 3, xend = 3,
        y = 370, yend = 390),
    inherit.aes = FALSE
  ) +

  annotate(
    "text",
    x = 2.5,
    y = 410,
    label = "***",
    size = 6
  ) +

  scale_x_discrete(labels = etiquetas_localidad) +

  scale_y_log10() +

  coord_cartesian(
    ylim = c(1, 500)
  ) +

  theme_classic(base_size = 14) +

  theme(
    axis.text.x = element_text(
      angle = 45,
      hjust = 1,
      vjust = 1
    ),
    plot.margin = margin(5, 5, 5, 5)
  ) +

  ylab("Epiphyte abundance per tree (log scale)") +
  xlab("Locality")

# ============================================================
# Figura compuesta
# ============================================================

grap_fenviromental <- riq_loc + abu_loc +
  plot_layout(ncol = 2)

grap_fenviromental

# ============================================================
# Guardar figura
# ============================================================

ggsave(
  filename = "Fig_richness_abundance_locality.png",
  plot = grap_fenviromental,
  width = 22,
  height = 14,
  units = "cm",
  dpi = 300
)
```

## Diversidad

```{r}
# ==========================
# PERFIL DE DIVERSIDAD HILL
# ==========================
# Tabla de abundancias por elevación
ABUND <- data %>%
  group_by(elevation, morphospe) %>%
  summarise(ABUNDANCIA = n(), .groups = "drop")

# Matriz de abundancias
matriz <- ABUND %>%
  pivot_wider(
    names_from = morphospe,
    values_from = ABUNDANCIA,
    values_fill = 0
  )

# Guardar elevaciones y extraer matriz numérica
elevation <- matriz$elevation
matriz_num <- matriz %>%
  dplyr::select(-elevation)

# Calcular números de Hill
HILL_RESUMEN <- data.frame(
  elevation = elevation,
  H0 = hill_taxa(matriz_num, q = 0),  # riqueza
  H1 = hill_taxa(matriz_num, q = 1),  # exp(Shannon)
  H2 = hill_taxa(matriz_num, q = 2)   # inversa de Simpson
)

# Formato largo para graficar
HILL_perfil <- HILL_RESUMEN %>%
  pivot_longer(
    cols = c(H0, H1, H2),
    names_to = "q",
    values_to = "Valor"
  ) %>%
  mutate(
    q = c(H0 = 0, H1 = 1, H2 = 2)[q],
    elevation = factor(elevation)
  )

# Colores y etiquetas
colores_localidad <- c(
  "3261" = "#006400",
  "3402" = "#A2CD5A",
  "3537" = "#DAA520",
  "3625" = "#8B4513"
)

etiquetas_localidad <- c(
  "3261" = "FORST-3200",
  "3402" = "TLINE-3400",
  "3537" = "TLINE-3500",
  "3625" = "TLINE-3600"
)

# Gráfico
hill_plot <- ggplot(
  HILL_perfil,
  aes(x = q, y = Valor,
      color = elevation,
      group = elevation)
) +
  geom_line(linewidth = 1.2) +
  geom_point(size = 3) +
  scale_x_continuous(breaks = c(0, 1, 2)) +
  scale_color_manual(
    values = colores_localidad,
    labels = etiquetas_localidad,
    name = "Locality"
  ) +
  labs(
    x = "q",
    y = "Diversity (Hill Numbers)"
  ) +
  theme_minimal(base_size = 12) +
  theme(
    legend.title = element_text(size = 10),
    legend.text = element_text(size = 9)
  )

hill_plot

# Guardar figura
ggsave(
  filename = "Hill_profile.png",
  plot = hill_plot,
  width = 6,
  height = 5,
  units = "in",
  dpi = 300
)
```

# Composición

COMPARACION ESTADISTICA ENTRE PLOT PERMANOVA-PERMDISP

```{r}
##datos de los forofitos
metadata <- data %>%
  group_by(forof) %>%
  summarise(
    plot = unique(plot),
    elevation = unique(elevation),
    subplot = unique(subplot),
    genera_tree = unique(genera_tree),
    dap = unique(dap),
    height = unique(height)
  )
metadata
####matriz de distancias
dist_chao <- vegdist(matriz_forof, method = "chao")
##permanova
adonis2(dist_chao ~ plot, data = metadata, permutations = 999)
####RESULTADOS: F = 25.499 → Los plots difieren fuertemente en composición, R² = 0.296 → El plot explica el 29.6% de la variación en la composición de epífitas, p = 0.001 → La diferencia es altamente significativa.
#Interpretación simple: La composición de epífitas es distinta entre los plots. Es decir, los forofitos que están en un plot tienden a tener especies diferentes a los forofitos de otros plots.

##análisis de dispersiones (PERMDISP)
disp <- betadisper(dist_chao, metadata$plot)
anova(disp)
##resultado:p < 0.05 → SIGNIFICATIVO Esto significa que las dispersiones (variabilidad interna) de los plots NO son iguales.

#pairwise PERMANOVA
# Convertir dist a matriz
dist_mat <- as.matrix(dist_chao)
# Vector de grupos
grupos <- metadata$plot
# Crear combinaciones de pares
pares <- combn(unique(grupos), 2, simplify = FALSE)
# Crear tabla vacía
resultados <- data.frame(
  plot1 = character(),
  plot2 = character(),
  F = numeric(),
  R2 = numeric(),
  p = numeric()
)
# Loop por cada par
for (par in pares) {
  g1 <- par[1]
  g2 <- par[2]
  # Filtrar grupos
  idx <- grupos %in% c(g1, g2)
  # PERMANOVA para el par
  test <- adonis2(dist_mat[idx, idx] ~ grupos[idx], permutations = 999)
  
  resultados <- rbind(
    resultados,
    data.frame(
      plot1 = g1,
      plot2 = g2,
      F = test$F[1],
      R2 = test$R2[1],
      p = test$`Pr(>F)`[1]
    )
  )
}
print(resultados)
```

PERMANOVA -PERMDISP MATRIX PRESENCIA AUSENCIA

```{r}
mat_pa_forof <- data %>%
  mutate(pres = 1) %>%
   dplyr::select(forof, morphospe, pres) %>%
  distinct() %>%
  pivot_wider(names_from = morphospe,
              values_from = pres,
              values_fill = 0)

#2. Construir distancia Jaccard
dist_jaccard_forof <- vegdist(mat_pa_forof[,-1],
                              method = "jaccard",
                              binary = TRUE)
####METADATA 
metadata_pa <- data %>%
  distinct(forof, plot, elevation)
permanova_pa <- adonis2(dist_jaccard_forof ~ plot,#locality
                        data = metadata_pa,
                        permutations = 999)
permanova_pa
##PERMDISP
disp_pa <- betadisper(dist_jaccard_forof, 
                      metadata_pa$plot) #locality
anova_pa <- anova(disp_pa)
anova_pa
permutest(disp_pa, permutations = 999)
###PAIRWISE PERMANOSVA
# 1. Niveles de plot
plots <- sort(unique(metadata_pa$plot))

# 2. Todas las combinaciones de 2 en 2
comb_plots <- combn(plots, 2, simplify = FALSE)

# 3. Función para correr adonis2 por par
pair_fun <- function(gr) {
  # gr es un vector de longitud 2: c("ACJ-01","APK-01"), etc.
  idx <- metadata_pa$plot %in% gr
  
  # Submatriz de distancias para esos forófitos
  sub_mat <- as.matrix(dist_jaccard_forof)[idx, idx]
  sub_dist <- as.dist(sub_mat)
  
  # Metadata solo de esos forófitos
  sub_meta <- droplevels(metadata_pa[idx, , drop = FALSE])
  
  # PERMANOVA para ese par
  mod <- adonis2(sub_dist ~ plot,##locality
                 data = sub_meta,
                 permutations = 999)
  
  # Extraer la primera fila (factor plot)
  data.frame(
    plot1 = gr[1],
    plot2 = gr[2],
    F     = mod$F[1],
    R2    = mod$R2[1],
    p     = mod$`Pr(>F)`[1]
  )
}

# 4. Aplicar la función a todas las combinaciones
pairwise_pa <- map_df(comb_plots, pair_fun)

print(pairwise_pa)
```

NMDS ABUNDANCIA CAMBIO NOMBRE PLOTS

```{r}
nmds_points <- nmds_points %>%
  mutate(plot = dplyr::recode(plot,
                       "APK-01" = "TLINE-3625",
                       "ACJ-01" = "TLINE-3537",
                       "TRU-01" = "TLINE-3402",
                       "TRU-02" = "FORST-3261"))
nmds_points %>% 
  filter(plot == "FORST-3261") %>% 
  arrange(desc(NMDS1)) %>% 
  head()
nmds_clean <- nmds_points %>%
  filter(!(plot == "FORST-3261" & NMDS1 > 4))

nmds_abu <- ggplot(nmds_clean, aes(NMDS1, NMDS2, color = plot)) +
  geom_point(size = 2.5, alpha = 0.7) +
  stat_ellipse(level = 0.95, linewidth = 1) +
  scale_color_paletteer_d("ghibli::PonyoMedium") +
  theme_minimal(base_size = 12) +
  labs(
    x = "NMDS1",
    y = "NMDS2",
    color = "Locality",
    title = "NMDS abundancia (Chao)"
  ) +
  theme(
    plot.title = element_text(size = 14, face = "bold", hjust = 0.5),
    legend.title = element_text(size = 11),
    legend.text  = element_text(size = 10),
    legend.position = "none"
  )
nmds_abu
```

NMDS PRESENCIA AUSENCIA

```{r}
#1. Preparar la matriz de presencia–ausencia
mat_pa_forof <- data %>%
  mutate(pres = 1) %>%
  dplyr::select(forof, morphospe, pres) %>%
  distinct() %>%
  pivot_wider(names_from = morphospe,
              values_from = pres,
              values_fill = 0)

#2. Construir distancia Jaccard
dist_jaccard_forof <- vegdist(mat_pa_forof[,-1],
                              method = "jaccard",
                              binary = TRUE)
#3. Ejecutar NMDS
nmds_jac_forof <- metaMDS(dist_jaccard_forof, k = 2, trymax = 100)

#4. Extraer coordenadas NMDS + unir con información del plot
nmds_points_jac <- as.data.frame(scores(nmds_jac_forof, display = "sites"))
nmds_points_jac$forof <- mat_pa_forof$forof

# Añadir elevación o plot
nmds_points_jac <- nmds_points_jac %>%
  left_join(data %>% distinct(forof, plot, elevation))

#Graficar NMDS con paleta Ghibli
ggplot(nmds_points_jac, aes(NMDS1, NMDS2, color = plot)) +
  geom_point(size = 2.5, alpha = 0.8) +
  stat_ellipse(level = 0.95, linewidth = 1) +
  scale_color_paletteer_d("ghibli::PonyoMedium") +
  theme_minimal(base_size = 12) +
  labs(
    x = "NMDS1",
    y = "NMDS2",
    color = "Plot",
    title = "NMDS (Jaccard) of Epiphyte Assemblages by Phorophyte"
  ) +
  theme(
    plot.title = element_text(size = 14, face = "bold", hjust = 0.5),
    legend.title = element_text(size = 11),
    legend.text  = element_text(size = 10)
  )

###1. Filtrar el outlier extremo
nmds_points_jac_clean <- nmds_points_jac %>%
  filter(!forof %in% c("TRU-02_4124", "TRU-02_4251"))

nmds_points_jac_clean <- nmds_points_jac_clean %>%
  mutate(plot =  dplyr::recode(plot,
                       "APK-01" = "TLINE-3625",
                       "ACJ-01" = "TLINE-3537",
                       "TRU-01" = "TLINE-3402",
                       "TRU-02" = "FORST-3261"))

#grafico
nmds_pause <- ggplot(nmds_points_jac_clean, aes(NMDS1, NMDS2, color = plot)) +
  geom_point(size = 2.5, alpha = 0.8) +
  stat_ellipse(level = 0.95, linewidth = 1) +
  scale_color_paletteer_d("ghibli::PonyoMedium") +
  theme_minimal(base_size = 12) +
  labs(
    x = "NMDS1",
    y = "NMDS2",
    color = "Locality",
    title = "NMDS Presencia-Ausencia (Jaccard)"
  ) +
  theme(
    plot.title = element_text(size = 14, face = "bold", hjust = 0.5),
    legend.title = element_text(size = 11),
    legend.text  = element_text(size = 10)
  )

grap_nmds <- (nmds_abu | nmds_pause) +
    plot_annotation(
    title = "NMDS Epiphyte assemblages by host",
    theme = theme(plot.title = element_text(hjust = 0.5, face = "bold"))
  )

ggsave("NMDS abundancia y pre-aus(without outliers).png", plot= grap_nmds, width = 10, height = 5, dpi = 300)

```

Cambiar los colores

```{r}
# =====================================================
# COLORES DE LOCALIDADES
# =====================================================

colores_localidad <- c(
  "FORST-3261" = "#006400",
  "TLINE-3402" = "#A2CD5A",
  "TLINE-3537" = "#DAA520",
  "TLINE-3625" = "#8B4513"
)

# =====================================================
# NMDS ABUNDANCIA (CHAO)
# =====================================================

nmds_clean <- nmds_points %>%

  mutate(
    plot =  dplyr::recode(
      plot,
      "APK-01" = "TLINE-3625",
      "ACJ-01" = "TLINE-3537",
      "TRU-01" = "TLINE-3402",
      "TRU-02" = "FORST-3261"
    )
  ) %>%

  filter(!(plot == "FORST-3261" & NMDS1 > 4))

nmds_abu <- ggplot(
  nmds_clean,
  aes(NMDS1, NMDS2, color = plot)
) +

  geom_point(size = 2.5, alpha = 0.7) +
  stat_ellipse(level = 0.95, linewidth = 1) +

  scale_color_manual(
  values = colores_localidad,
  labels = c(
    "FORST-3261" = "FORST-3200",
    "TLINE-3402" = "TLINE-3400",
    "TLINE-3537" = "TLINE-3500",
    "TLINE-3625" = "TLINE-3600"
  ),
  name = "Locality"
) +

  theme_minimal(base_size = 12) +

  labs(
    x = "NMDS1",
    y = "NMDS2",
    title = "NMDS Abundance (Chao)"
  ) +

  theme(
    plot.title = element_text(
      size = 14,
      face = "bold",
      hjust = 0.5
    ),
    legend.position = "none"
  )
nmds_abu

# =====================================================
# NMDS PRESENCIA-AUSENCIA (JACCARD)
# =====================================================

mat_pa_forof <- data %>%
  mutate(pres = 1) %>%
  dplyr::select(forof, morphospe, pres) %>%
  distinct() %>%
  pivot_wider(
    names_from = morphospe,
    values_from = pres,
    values_fill = 0
  )

dist_jaccard_forof <- vegdist(
  mat_pa_forof[, -1],
  method = "jaccard",
  binary = TRUE
)

nmds_jac_forof <- metaMDS(
  dist_jaccard_forof,
  k = 2,
  trymax = 100
)

nmds_points_jac <- as.data.frame(
  scores(nmds_jac_forof, display = "sites")
)

nmds_points_jac$forof <- mat_pa_forof$forof

nmds_points_jac <- nmds_points_jac %>%
  left_join(
    data %>%
      distinct(forof, plot, elevation),
    by = "forof"
  ) %>%

  mutate(
    plot = dplyr::recode(
      plot,
      "APK-01" = "TLINE-3625",
      "ACJ-01" = "TLINE-3537",
      "TRU-01" = "TLINE-3402",
      "TRU-02" = "FORST-3261"
    )
  ) %>%

  filter(
    !forof %in% c(##son los arboles que exclui porque son outliers
      "TRU-02_4124",
      "TRU-02_4251"
    )
  )

nmds_pause <- ggplot(
  nmds_points_jac,
  aes(NMDS1, NMDS2, color = plot)
) +

  geom_point(size = 2.5, alpha = 0.8) +
  stat_ellipse(level = 0.95, linewidth = 1) +

 scale_color_manual(
  values = colores_localidad,
  labels = c(
    "FORST-3261" = "FORST-3200",
    "TLINE-3402" = "TLINE-3400",
    "TLINE-3537" = "TLINE-3500",
    "TLINE-3625" = "TLINE-3600"
  ),
  name = "Locality"
) +

  theme_minimal(base_size = 12) +

  labs(
    x = "NMDS1",
    y = "NMDS2",
    title = "NMDS Presence–Absence (Jaccard)"
  ) +

  theme(
    plot.title = element_text(
      size = 14,
      face = "bold",
      hjust = 0.5
    )
  )

# =====================================================
# FIGURA COMPUESTA
# =====================================================

grap_nmds <- (nmds_abu | nmds_pause) +
  plot_annotation(
    title = " ",
    theme = theme(
      plot.title = element_text(
        hjust = 0.5,
        face = "bold"
      )
    )
  )

grap_nmds

# =====================================================
# EXPORTAR
# =====================================================

ggsave(
  "NMDS_abundance_presence_absence.png",
  plot = grap_nmds,
  width = 10,
  height = 5,
  dpi = 300
)
```

test de mantel

```{r}
# =====================================================
# DISTANCE-DECAY DE LA COMUNIDAD DE EPÍFITAS
# Test de Mantel

data$locality <- c(
  "TRU-02" = "FORST-3261",
  "TRU-01" = "TLINE-3402",
  "ACJ-01" = "TLINE-3537",
  "APK-01" = "TLINE-3625"
)[data$plot]

table(data$plot, data$locality)
# =====================================================
# 1. MATRIZ DE COMUNIDAD POR LOCALIDAD
# =====================================================

comm_localidad <- data %>%
  group_by(locality, morphospe) %>%
  summarise(abund = n(), .groups = "drop") %>%
  pivot_wider(
    names_from = morphospe,
    values_from = abund,
    values_fill = 0
  )

rownames(comm_localidad) <- comm_localidad$locality
comm_localidad <- comm_localidad[, -1]
dim(comm_localidad)
rownames(comm_localidad)
head(comm_localidad[,1:5])

comm_localidad <- as.data.frame(comm_localidad)
rownames(comm_localidad) <- comm_localidad$locality
comm_localidad$locality <- NULL
rownames(comm_localidad)
# =====================================================
# 2. COORDENADAS DE LAS LOCALIDADES
# =====================================================

coords <- data.frame(
  locality = c(
    "FORST-3261",
    "TLINE-3402",
    "TLINE-3537",
    "TLINE-3625"
  ),

  latitude = c(
    -13.1105,
    -13.1137,
    -13.1469,
    -13.0957
  ),

  longitude = c(
    -71.6041,
    -71.6070,
    -71.6323,
    -71.6299
  )
)

# ordenar igual que la matriz de comunidad
coords <- coords[
  match(
    rownames(comm_localidad),
    coords$locality
  ),
]

# =====================================================
# Correccion de las distancias geograficas
# =====================================================

# Geographic points
coords_sf <- st_as_sf(
  coords,
  coords = c("longitude", "latitude"),
  crs = 4326
)

# Project to UTM 19S for Cusco, Peru
coords_utm <- st_transform(coords_sf, 32719)

# Distance matrix in meters
dist_mat <- st_distance(coords_utm)

# Convert to regular matrix
dist_mat <- as.matrix(dist_mat)

# Add locality names
rownames(dist_mat) <- coords$locality
colnames(dist_mat) <- coords$locality

dist_mat

#If you want it in kilometers:

dist_mat_km <- dist_mat / 1000
dist_mat_km

# =====================================================
# 4. MATRIZ DE DISTANCIA EN COMPOSICIÓN
# =====================================================

dist_com <- vegdist(
  comm_localidad,
  method = "chao"
)

# alternativa:
# dist_com <- vegdist(comm_localidad,
#                     method = "jaccard")

# =====================================================
# 5. TEST DE MANTEL
# =====================================================

mantel_result <- mantel(
  dist_com,
dist_mat_km,
  permutations = 9999
)

mantel_result
#r = -0.20 → la relación es débil y además negativa.
#p = 0.708 → no significativa.
#Por lo tanto: No existe evidencia de una relación entre distancia geográfica y disimilitud en la composición de epífitas.
#

# =====================================================
# 6. EXTRAER PARES DE DISTANCIAS
# =====================================================

df_mantel <- data.frame(
  GeographicDistance = as.vector(dist_geo),
  CommunityDistance  = as.vector(dist_com)
)

# =====================================================
# 7. GRÁFICO
# =====================================================

ggplot(
  df_mantel,
  aes(
    x = GeographicDistance / 1000,
    y = CommunityDistance
  )
) +
  geom_point(size = 3) +
  geom_smooth(
    method = "lm",
    se = TRUE
  ) +
  labs(
    x = "Geographic distance (km)",
    y = "Community dissimilarity (Chao)"
  ) +
  theme_minimal(base_size = 14)

# =====================================================
# 8. CORRELACIÓN SIMPLE (OPCIONAL)
# =====================================================

cor.test(
  df_mantel$GeographicDistance,
  df_mantel$CommunityDistance,
  method = "spearman"
)


```

La distancia geográfica no explicó la variación en la composición de las comunidades de epífitas entre localidades. La prueba de Mantel no mostró una correlación significativa entre la distancia geográfica y la disimilitud de Chao (r = -0.20, p = 0.71), indicando ausencia de un patrón detectable de decaimiento de similitud con la distancia.
