---
title: "microclima_punabosque"
format: html
editor: visual
---

data

```{r}
setwd("C:/Users/edith clemente arena/Desktop/EPIFITAS -GRADIENTE/treeline-epiphytes/treeline-epiphytes/Doble_filtro/Data")
climadata <- read.csv("cliimaup.csv", header = TRUE, sep = ";", stringsAsFactors = FALSE)
str(climadata)      # Estructura de la base de datos
head(climadata)
head(climadata$date_hour)
str(climadata$date_hour)
climadata$datetime <- mdy_hms(climadata$date_hour)
```

paquetes

```{r}
library(tidyverse)
library(dplyr)
library(ggplot2)
library(lubridate)
library(tidyr)
library(patchwork)
```

### iluminación

```{r}
climadata$datetime <- mdy_hms(climadata$date_hour)
# 2️⃣ Reorganizar datos en formato largo (para ggplot)
clima_long <- climadata %>%
  dplyr::select(datetime, ilum_puna, ilum_forest) %>%
  pivot_longer(
    cols = c(ilum_puna, ilum_forest),
    names_to = "logger_id",
    values_to = "light_lum_ft2"
  ) %>%
  mutate(date = as.Date(datetime))  # extraer solo la fecha
# 3️⃣ Calcular la media diaria ±95% CI por logger
daily_light <- clima_long %>%
  group_by(date, logger_id) %>%
  summarise(
    n_obs   = sum(!is.na(light_lum_ft2)),
    light_mean = mean(light_lum_ft2, na.rm = TRUE),
    light_sd   = sd(light_lum_ft2, na.rm = TRUE),
    se_l       = light_sd / sqrt(pmax(n_obs, 1)),
    tcrit      = qt(0.975, df = pmax(n_obs - 1, 1)),
    ci         = tcrit * se_l,
    .groups = "drop"
  )
# 4️⃣ Gráfico: Mean Daily Light Intensity (±95% CI)
ggplot(daily_light, aes(x = date, y = light_mean, color = logger_id, fill = logger_id)) +
  geom_ribbon(aes(ymin = light_mean - ci, ymax = light_mean + ci), alpha = 0.15, color = NA) +
  geom_line(linewidth = 1) +
  labs(
    title = "Mean Daily Light Intensity (Peru Time, ±95% CI)",
    x = "Date (UTC-5)",
    y = "Light Intensity (lum/ft²)",
    color = "Logger",
    fill  = "Logger"
  ) +
  scale_color_manual(values = c(
    "ilum_forest" = "#228B22",
    "ilum_puna"   = "#8B4513"
  ),
  labels = c("Forest", "Puna")) +
  scale_fill_manual(values = c(
    "ilum_forest" = "#228B22",
    "ilum_puna"   = "#8B4513"
  ),
  labels = c("Forest", "Puna")) +
  scale_x_date(date_breaks = "7 days", date_labels = "%d.%m") +
  coord_cartesian(ylim = c(0, 4500)) +                        # ajusta el rango según tus valores
  scale_y_continuous(breaks = seq(0, 9000, by = 1000)) +
  theme_light(base_size = 13) +
  theme(
    legend.position = "bottom",
    panel.grid.major = element_line(color = "grey85", linewidth = 0.3),
    panel.grid.minor = element_blank(),
    plot.title = element_text(face = "bold", hjust = 0.5)
  )
```

el sensor de puna no funciona desde el 4 de enero parece que al caerse se tapo de la luz

### temperatura sensor grande

```{r}
# 2️⃣ Reorganizar datos en formato largo
temp_long <- climadata %>%
  dplyr::select(datetime, t_puna, t_forest) %>%
  pivot_longer(
    cols = c(t_puna, t_forest),
    names_to = "logger_id",
    values_to = "temperature"
  ) %>%
  mutate(date = as.Date(datetime))
# 3️⃣ Calcular la media diaria ±95% CI por logger
daily_temp <- temp_long %>%
  group_by(date, logger_id) %>%
  summarise(
    n_obs   = sum(!is.na(temperature)),
    temp_mean = mean(temperature, na.rm = TRUE),
    temp_sd   = sd(temperature, na.rm = TRUE),
    se_t      = temp_sd / sqrt(pmax(n_obs, 1)),
    tcrit     = qt(0.975, df = pmax(n_obs - 1, 1)),
    ci        = tcrit * se_t,
    .groups = "drop"
  )
# 4️⃣ Gráfico: Mean Daily Temperature (±95% CI)
ggplot(daily_temp, aes(x = date, y = temp_mean, color = logger_id, fill = logger_id)) +
  geom_ribbon(aes(ymin = temp_mean - ci, ymax = temp_mean + ci), alpha = 0.15, color = NA) +
  geom_line(linewidth = 1) +
  labs(
    title = "Mean Daily Temperature (Peru Time, ±95% CI)",
    x = "Date (UTC-5)",
    y = "Temperature (°C)",
    color = "Logger",
    fill  = "Logger"
  ) +
  scale_color_manual(values = c(
    "t_forest" = "#228B22",  # verde
    "t_puna"   = "#8B4513"   # marrón
  ),
  labels = c("Forest", "Puna")) +
  scale_fill_manual(values = c(
    "t_forest" = "#228B22",
    "t_puna"   = "#8B4513"
  ),
  labels = c("Forest", "Puna")) +
  scale_x_date(date_breaks = "7 days", date_labels = "%d.%m") +
  coord_cartesian(ylim = c(min(daily_temp$temp_mean - daily_temp$ci, na.rm = TRUE) - 1,
                           max(daily_temp$temp_mean + daily_temp$ci, na.rm = TRUE) + 1)) +
  theme_light(base_size = 13) +
  theme(
    legend.position = "bottom",
    panel.grid.major = element_line(color = "grey85", linewidth = 0.3),
    panel.grid.minor = element_blank(),
    plot.title = element_text(face = "bold", hjust = 0.5)
  )

```

funcionó muy bien, la puna obtuvo mayores temperaturas que el bosque

### temperatura sensor peq

```{r}
# 2️⃣ Reorganizar datos en formato largo
temp_long <- climadata %>%
  dplyr::select(datetime, temp_puna, temp_forest) %>%
  pivot_longer(
    cols = c(temp_puna, temp_forest),
    names_to = "logger_id",
    values_to = "temperature"
  ) %>%
  mutate(date = as.Date(datetime))
# 3️⃣ Calcular la media diaria ±95% CI por logger
daily_temp <- temp_long %>%
  group_by(date, logger_id) %>%
  summarise(
    n_obs   = sum(!is.na(temperature)),
    temp_mean = mean(temperature, na.rm = TRUE),
    temp_sd   = sd(temperature, na.rm = TRUE),
    se_t      = temp_sd / sqrt(pmax(n_obs, 1)),
    tcrit     = qt(0.975, df = pmax(n_obs - 1, 1)),
    ci        = tcrit * se_t,
    .groups = "drop"
  )
# 4️⃣ Gráfico: Mean Daily Temperature (±95% CI)
ggplot(daily_temp, aes(x = date, y = temp_mean, color = logger_id, fill = logger_id)) +
  geom_ribbon(aes(ymin = temp_mean - ci, ymax = temp_mean + ci), alpha = 0.15, color = NA) +
  geom_line(linewidth = 1) +
  labs(
    title = "Mean Daily Temperature 2 (Peru Time, ±95% CI)",
    x = "Date (UTC-5)",
    y = "Temperature (°C)",
    color = "Logger",
    fill  = "Logger"
  ) +
  scale_color_manual(values = c(
    "temp_forest" = "#228B22",  # verde
    "temp_puna"   = "#8B4513"   # marrón
  ),
  labels = c("Forest", "Puna")) +
  scale_fill_manual(values = c(
    "temp_forest" = "#228B22",
    "temp_puna"   = "#8B4513"
  ),
  labels = c("Forest", "Puna")) +
  scale_x_date(date_breaks = "7 days", date_labels = "%d.%m") +
  coord_cartesian(ylim = c(min(daily_temp$temp_mean - daily_temp$ci, na.rm = TRUE) - 1,
                           max(daily_temp$temp_mean + daily_temp$ci, na.rm = TRUE) + 1)) +
  theme_light(base_size = 13) +
  theme(
    legend.position = "bottom",
    panel.grid.major = element_line(color = "grey85", linewidth = 0.3),
    panel.grid.minor = element_blank(),
    plot.title = element_text(face = "bold", hjust = 0.5)
  )
```

igual la puno tiene mayores temperaturas pero solo hay datos hasta diciembre

HUMEDAD RELATIVA

```{r}
# 2️⃣ Reorganizar datos (formato largo)
hr_long <- climadata %>%
  dplyr::select(datetime, hr_puna, hr_forest) %>%
  pivot_longer(
    cols = c(hr_puna, hr_forest),
    names_to = "logger_id",
    values_to = "humidity"
  ) %>%
  mutate(date = as.Date(datetime))
# 3️⃣ Calcular media diaria ±95% CI por logger
daily_hr <- hr_long %>%
  group_by(date, logger_id) %>%
  summarise(
    n_obs   = sum(!is.na(humidity)),
    hr_mean = mean(humidity, na.rm = TRUE),
    hr_sd   = sd(humidity, na.rm = TRUE),
    se_h    = hr_sd / sqrt(pmax(n_obs, 1)),
    tcrit   = qt(0.975, df = pmax(n_obs - 1, 1)),
    ci      = tcrit * se_h,
    .groups = "drop"
  )
# 4️⃣ Gráfico: Mean Daily Relative Humidity (±95% CI)
ggplot(daily_hr, aes(x = date, y = hr_mean, color = logger_id, fill = logger_id)) +
  geom_ribbon(aes(ymin = hr_mean - ci, ymax = hr_mean + ci), alpha = 0.15, color = NA) +
  geom_line(linewidth = 1) +
  labs(
    title = "Mean Daily Relative Humidity (Peru Time, ±95% CI)",
    x = "Date (UTC-5)",
    y = "Relative Humidity (%)",
    color = "Logger",
    fill  = "Logger"
  ) +
  scale_color_manual(values = c(
    "hr_forest" = "#228B22",  # verde bosque
    "hr_puna"   = "#8B4513"   # marrón puna
  ),
  labels = c("Forest", "Puna")) +
  scale_fill_manual(values = c(
    "hr_forest" = "#228B22",
    "hr_puna"   = "#8B4513"
  ),
  labels = c("Forest", "Puna")) +
  scale_x_date(date_breaks = "7 days", date_labels = "%d.%m") +
  coord_cartesian(ylim = c(0, 100)) +  # HR va de 0–100%
  theme_light(base_size = 13) +
  theme(
    legend.position = "bottom",
    panel.grid.major = element_line(color = "grey85", linewidth = 0.3),
    panel.grid.minor = element_blank(),
    plot.title = element_text(face = "bold", hjust = 0.5)
  )
```

la puna menor humedad relativa

# calculos

### medir la temperatura MEAN, mean annual minimum temp, mean anual maximum temp

sensor grande

```{r}
daily_temp <- temp_long %>%
  group_by(date, logger_id) %>%
  summarise(
    mean_temp = mean(temperature, na.rm = TRUE),
    min_temp  = min(temperature, na.rm = TRUE),
    max_temp  = max(temperature, na.rm = TRUE),
    .groups = "drop"
  )
##RESUMEN ANUAL
annual_temp <- daily_temp %>%
  group_by(logger_id) %>%
  summarise(
    Mean_Annual_Temp = mean(mean_temp, na.rm = TRUE),
    Mean_Min_Temp    = mean(min_temp, na.rm = TRUE),
    Mean_Max_Temp    = mean(max_temp, na.rm = TRUE),
    Absolute_Min     = min(min_temp, na.rm = TRUE),
    Absolute_Max     = max(max_temp, na.rm = TRUE)
  )

annual_temp
print(annual_temp, width = Inf)
```

sensor pequeño

```{r}
daily_temp1 <- temp_long %>%
  group_by(date, logger_id) %>%
  summarise(
    n_obs     = sum(!is.na(temperature)),
    mean_temp = mean(temperature, na.rm = TRUE),
    min_temp  = min(temperature, na.rm = TRUE),
    max_temp  = max(temperature, na.rm = TRUE),
    sd_temp   = sd(temperature, na.rm = TRUE),
    se_temp   = sd_temp / sqrt(pmax(n_obs, 1)),
    tcrit     = qt(0.975, df = pmax(n_obs - 1, 1)),
    ci        = tcrit * se_temp,
    .groups = "drop"
  )
annual_temp1 <- daily_temp1 %>%
  group_by(logger_id) %>%
  summarise(
    Mean_Annual_Temp = mean(mean_temp, na.rm = TRUE),
    SD_Annual_Temp   = sd(mean_temp, na.rm = TRUE),

    Mean_Min_Temp = mean(min_temp, na.rm = TRUE),
    Mean_Max_Temp = mean(max_temp, na.rm = TRUE),

    Absolute_Min = min(min_temp, na.rm = TRUE),
    Absolute_Max = max(max_temp, na.rm = TRUE),

    n_days = n(),
    .groups = "drop"
  )

annual_temp1

print(annual_temp1, width = Inf)
```

### medir RH mean, mean annual minimum, maximum

```{r}
daily_hr <- hr_long %>%
  group_by(date, logger_id) %>%
  summarise(
    n_obs    = sum(!is.na(humidity)),
    mean_hr  = mean(humidity, na.rm = TRUE),
    min_hr   = min(humidity, na.rm = TRUE),
    max_hr   = max(humidity, na.rm = TRUE),
    sd_hr    = sd(humidity, na.rm = TRUE),
    se_hr    = sd_hr / sqrt(pmax(n_obs, 1)),
    tcrit    = qt(0.975, df = pmax(n_obs - 1, 1)),
    ci       = tcrit * se_hr,
    .groups = "drop"
  )
annual_hr <- daily_hr %>%
  mutate(
    logger_id = dplyr::recode(logger_id,
      "hr_forest" = "Forest",
      "hr_puna"   = "Puna"
    )
  ) %>%
  group_by(logger_id) %>%
  summarise(
    Mean_Annual_HR = mean(mean_hr, na.rm = TRUE),
    SD_Annual_HR   = sd(mean_hr, na.rm = TRUE),

    Mean_Min_HR = mean(min_hr, na.rm = TRUE),
    Mean_Max_HR = mean(max_hr, na.rm = TRUE),

    Absolute_Min = min(min_hr, na.rm = TRUE),
    Absolute_Max = max(max_hr, na.rm = TRUE),

    n_days = n(),
    .groups = "drop"
  )

annual_hr
print(annual_hr, width = Inf)
```
