---
title: "Test de kaplan - meier"
format: html
editor: visual
---

## Test de Kaplan-meier o analisis de supervivencia

Se usa para estimar y comparar la probabilidad de supervivencia en el tiempo responde a:

¿Cuál es la probabilidad de supervivencia después de cierto tiempo? En el bosque, la probabilidad de supervivencia se mantiene en 1 durante todo el experimento. En la puna, la probabilidad disminuye rápidamente, con una caída abrupta alrededor del mes 5 y una mediana de supervivencia de 5 meses.

¿Son diferentes las probabilidades de supervivencia entre puna vs bosque a lo largo del tiempo? test de log-rank Sí, son drásticamente diferentes.

subir datos

```{r}
setwd("C:/Users/edith clemente arena/Desktop/EPIFITAS -GRADIENTE/treeline-epiphytes/treeline-epiphytes/Doble_filtro/Data")
expdata <- read.csv("relocadata.csv", header = TRUE, sep = ";", stringsAsFactors = FALSE)
str(expdata)      # Estructura de la base de datos
head(expdata)
```

preparar datos

```{r}
#paquetes
library(dplyr)
library(survival)
library(survminer)
#preparar datos 
supervivencia <- expdata %>% arrange(epi_ID, time, branch_ID)
supervivencia <- supervivencia %>%
  mutate(
    relocation = as.logical(relocation),
    dead_alive = as.character(dead_alive),
    time_num = as.numeric(gsub("T", "", time))
  )
#crear tabala de supervivencia
str(surv_data)
surv_data <- supervivencia %>%
  arrange(epi_ID, time_num) %>%
  group_by(epi_ID) %>%
  summarise(
    group = first(relocation),        # TRUE = puna, FALSE = bosque
    event = any(dead_alive == "dead"),
    time_event = ifelse(
      event,
      min(time_num[dead_alive == "dead"]),  # primer dead
      max(time_num)                          # último censo si sigue viva
    ),
    .groups = "drop"
  )
#convertir censo a tiempo real 
surv_data <- surv_data %>%
  dplyr:: mutate(
    time_months = dplyr:: recode(
      time_event,
      `1` = 0,
      `2` = 2,
      `3` = 4,
      `4` = 8,
      `5` = 11
    )
  )
table(surv_data$epi_ID, surv_data$time_months)##tabla del evento mortalidad x nepi y time(#mes)
#Crear el objeto de supervivencia
#library(survival)
S <- Surv(
  time  = surv_data$time_months,
  event = surv_data$event
)

#Ajustar Kaplan–Meier por grupo (Puna vs Bosque)
km_fit <- survfit(S ~ group, data = surv_data)
#Log-rank test
survdiff(S ~ group, data = surv_data)


```

Gráfico español

```{r}
ggsurvplot(
  km_fit,
  data = surv_data,
  risk.table = TRUE,
  pval = TRUE,
  conf.int = FALSE,
  legend.labs = c("Bosque", "Puna"),
  legend.title = "Hábitat",
  palette = c("darkgreen", "brown"),
  linewidth = 1,
  xlab = "Tiempo desde el inicio (meses)",
  ylab = "Probabilidad de supervivencia",
  break.time.by = 1
)
summary(km_fit)#comprobacion rapida


```

Grafico en inglés

```{r}
graf <- ggsurvplot(
  km_fit,
  data = surv_data,
  risk.table = TRUE,
  pval = TRUE,
  conf.int = FALSE,
  legend.labs = c("Forest", "Puna"),
  legend.title = "Habitat",
  palette = c("darkgreen", "brown"),
  linewidth = 1,
  xlab = "Time since the start (months)",
  ylab = "Survival probability",
  break.time.by = 1,
  xlim = c(0, 11)   # 🔥 AQUÍ LA CLAVE
)
png("KaplanMeier1.png", width = 2000, height = 1600, res = 300)
print(g)
dev.off()

ggsave(
  "KaplanMeier1.png",
  plot = print(graf),
  width = 10,
  height = 8,
  units = "in",
  dpi = 300
)
ggsave(
  "KaplanMeier1.png",
  plot = graf$plot,
  width = 6,
  height = 3,
  dpi = 300
)
```

Kaplan–Meier survival analysis showed that the probability of survival remained at 1.0 for forest controls throughout the study, whereas epiphytes translocated to the puna experienced a sharp decline in survival probability, with median survival of five months.
